【裁判字號】    94,重訴,52
【裁判日期】    971128
【裁判案由】    損害賠償
【裁判全文】
臺灣新竹地方法院民事判決              94年度重訴字第52號
原      告  大亞電線電纜股份有限公司
法定代理人  戊○○
訴訟代理人  劉建成律師
訴訟代理人  羅豐胤律師
訴訟代理人  丁○○
被      告  建智營造有限公司
法定代理人  甲○○
訴訟代理人  吳麒律師
訴訟代理人  吳慶隆律師
受訴訟告知  王文龍即易弘企業社
人
訴訟代理人  廖宜祥律師
參  加  人  台灣電力股份有限公司輸變電工程處中區施工處
法定代理人  壬○○
訴訟代理人  林易佑律師
被      告  子○○
被      告  辛○○
                      5樓
上列當事人間損害賠償事件，本院於民國97年11月5日辯論終結
，判決如下：
    主  文
被告建智營造有限公司、子○○及辛○○應連帶給付原告新台幣
壹仟陸佰零伍萬玖仟伍佰拾伍元整，及被告建智營造有限公司起
訴民國九十四年六月十五日起，被告子○○、辛○○九十五年年
四月十八日起，均至清償日止，均按年息百分之五計算之利息。
原告其餘之訴及假執行之聲請均駁回。
訴訟費用由被告建智營造有限公司、子○○、辛○○連帶負擔百
分之八十，餘由原告負擔。
本判決第一項原告得以新台幣伍佰參拾伍萬元，供擔保後得假執
行。被告建智營造有限公司得以新台幣壹仟陸佰零伍萬玖仟伍佰
拾伍元供擔保後得免假執行。
    事實及理由
壹、原告聲明及理由：
一、聲明：
(一)、被告建智營造有限公司、子○○及辛○○應連帶給付原告新
    台幣（下同）20,950,771元整；被告子○○、辛○○及易弘
    企業社即王文龍應連帶給付原告20,950,771元整；及被告建
    智營造有限公司自起訴狀繕本送達翌日起，被告子○○、辛○○及王文龍自民國（下同）95年4月18日追加起訴狀繕本
    送達翌日起，均至清償日止，均按年息百分之5計算之利息
    。如其中一被告履行給付，他被告免給付之義務。
(二)、訴訟費用由被告等負擔。
(三)、第一項聲明，原告願供擔保，請准宣告假執行。
二、陳述：
(一)、程序部分
  1.原告追加子○○、辛○○、易弘企業社即王文龍為被告，並
    追加民法第191條之3為本件請求權基礎，均屬合法：
    按訴狀送達後，原告不得將原訴變更或追加他訴，但請求之
    基礎事實同一或不甚礙被告之防禦及訴訟之終結者，不在此
    限，民事訴訟法第255條第1項第2、7款定有明文。查原告原
    僅對被告建智營造有限公司（以下稱建智公司）起訴，主張
    被告建智公司承攬參加人台灣電力股份有限公司輸變電工程
    處中區施工處（以下簡稱台電中施處）「 (1)龍潭-新竹三
    、四路二進二出六家161KV線電纜管路工程（第二期）、(2)
    新竹-潭後線161KV電纜線路新竹變電所出口及峨眉-新竹串
    接龍松161KV電纜線路龍松D/S出口涵洞段增建集水井工程」
    （以下稱系爭工程，參原告所提96年8月1日準備書 (十)狀
    證物60），於施作焊接不銹鋼管工作時，燒毀原告承攬台電
    中施處「峨嵋-新竹二進二出龍山161KV電纜線路統包工作」
    5 條已完工等待驗收之電纜（以下稱受損電纜），依民法第
    184條第1項前段請求損害賠償。嗣於95年4月18日提出「追
    加起訴狀」，主張被告子○○為被告建智公司之受僱人，擔
    任系爭工程之工地負責人，被告辛○○亦為被告建智公司之
    受僱人，擔任系爭工程之工安衛生管理員，被告易弘企業社
    即王文龍為被告建智公司承攬施作系爭工程之共同作業人，
    其三人於共同施作系爭工程之不銹鋼管焊接工作時，不慎發
    生火災（以下稱系爭火災）燒毀受損電纜，因而追加依民法
    第188條第1項前段、第185條第1項及第184條第2項等規定，
    請求追加子○○、辛○○，以及易弘企業社即王文龍為被告
    ，並於95年8月21日追加依民法第191條之3為本件請求權基
    礎。原告所追加之被告及訴訟標的，乃係基於被告等人承攬
    、施作系爭工程燒毀受損電纜之同一請求基礎事實，合乎前
    揭民事訴訟法第255條第1項2款之規定。又原告前曾對被告
    建智公司聲請本院為保全證據，斯時被告建智公司並未提出
    易弘企業社共同作業及工地負責人員子○○、辛○○之訴訟
    資料，迨至原告起訴後，被告建智公司始提出上述訴訟資料
    ，原告於本件訴訟審理初期即據上述訴訟資料追加上述被告
    及訴訟標的，全體被告對於該訴訟資料及相關訴訟標的原因
    事實等親身經歷之事本來就知之甚明；而本件兩造爭執之相
    關事實，亦均與全體被告有關，如能由法院通盤予以調查審
    理，更易於獲知其事實全貌，故原告為上述追加，應不甚礙
    全體被告之防禦及訴訟之終結，其追加亦合乎前揭民事訴訟
    法第255條第1項7款之規定。要之，原告所為上述被告及訴
    訟標的之追加，均屬合法。
  2.原告追加公司法第23條2項為本件請求依據部分
    原告曾於於96年3月12日準備書 (六)狀中追加建智公司法定
    代理人甲○○為被告，並追加公司法第23條第2項為請求甲○○應負責賠償之依據。惟原告業已於96年5月2日言詞辯論
    庭撤回對甲○○之起訴，並於97年8月27日具狀補正訴之聲
    明，上開公司法第23條第2項之請求權基礎自一併予以撤回
    ，茲不再為相關論述，併此敘明。
(二)、實體部分
  1.被告子○○確為被告建智公司之員工；且無論被告子○○是
    否為被告建智公司之「員工」，其仍屬民法第188條所規定
    被告建智公司承攬施作系爭工程之「受僱人」無疑：
  (1)按稱僱傭者，謂當事人約定，一方於一定或不定之期限內為
    他方服務，他方給付報酬之契約，民法第482條定有明文。
    查本件參加人台電中施處95年6月14日陳報狀證據3被告建智
    公司所提報其承攬系爭工程之「中區施工處承包廠商工地及
    測量負責人資歷表」，記載被告子○○為「本廠（公司）派
    駐工地負責人」，亦即記載被告子○○為被告建智公司承攬
    系爭工程之「工地負責人」。同上陳報狀證據4被告建智公
    司所提之系爭工程「勞工安全衛生單位（人員）設置（變更
    ）報備書」，其「事業單位組織系統圖」欄之圖示，表明「
    工地負責人子○○」於「公司負責人甲○○」之下，受甲○○之監督、指揮。同上陳報狀證據4系爭工程「承攬商工作
    安全衛生守則」簽名欄，其中「承商工地負責人」欄由被告
    子○○簽名，「承商及負責人名稱」欄則為被告建智公司及
    其負責人甲○○簽名。同上陳報狀證據5之系爭工程「開工
    前安全衛生協調會紀錄」第1頁「承攬商名稱」欄，由被告
    建智公司簽章，第7頁「承攬商工地負責人」由被告子○○
    簽名。原告所提台電中施處系爭工程「共同作業協議組織協
    議書」第1頁記載「承攬廠商建智營造有限公司，工地負責
    人：子○○（簽名）」、「協力廠商：易弘企業社，工地負
    責人：王文龍（簽名）」、「工作場所負責人由乙方建智營
    造有限公司負責。工作場所負責人：子○○（簽名）負責。
    」（參原告所提94年10月5日準備書狀證物8），原告所提系
    爭工程之「工程日報」（監工日報）記載，承包商為被告建
    智公司，工地負責人為被告子○○（參原告所提94年10月5
    日準備書狀證物9）。參以卷附勞工保險局95年9月4日保承
    資字第09510306910號函檢附子○○投保資料表所示，子○○於93年10月22日至94年8月25日由被告建智公司投保每月
    薪資18, 300元，足見94年1月9日本件事故發生時，被告子
    ○○不僅由被告建智公司給付報酬，並為建智公司服勞務，
    擔任系爭工程之工地負責人，而受被告建智公司之指揮監督
    ，揆之民法第482條之規定，被告子○○確為被告建智公司
    之員工。
  (2)次按民法第188條第1項所謂受僱人，並非僅限於僱傭契約所
    稱之受僱人，凡客觀上被他人使用為之服務勞務而受其監督
    者均係受僱人，最高法院著有57年台上字第1663號判例要旨
    可參。另稽諸最高法院92年度台上字第2680號判決理由：「
    按民法第一百八十八條僱用人責任之規定，係為保護被害人
    而設。故該條所謂之受僱人，非僅限於僱傭契約所稱受有報
    酬之受僱人，凡客觀上被他人使用為之服勞務而受其監督者
    ，均屬之。」（證物71），同院94年度台上字第2243號判決
    理由載明：「按在客觀上為他人所使用，從事一定之事務，
    而受其監督者，不問有無契約關係或報酬，及名稱為何，均
    屬民法第一百八十八條之受僱人。」（證物72），同院97
    年度台上字第1086號判決理由載稱：「上訴人乙○○既多次
    有空即幫忙上訴人丙○○駕駛小貨車送貨，且肇事時係為丙○○駕駛小貨車載送金紙予客戶，在客觀上確為丙○○使用
    從事一定之事務而受監督，不問其與丙○○有無僱傭契約關
    係或報酬，自仍屬民法第一百八十八條規定之受僱人。」（
    證物73）。足見民法第188條僱用人責任之規定，係為保護
    被害人而設。故此所稱之受僱人，應從寬解釋，不以事實上
    有僱傭契約者為限。凡客觀上被他人使用為之服勞務而受其
    監督者，均係受僱人。亦即依一般社會觀念，認其人係被他
    人使用為之服務而受其監督之客觀事實存在，即應認其人為
    該他人之受僱人。至於該他人之主觀認識如何，要非所問。
    查
    本件基於前揭 (一)所引述之各項參加人及原告所提系爭工
    程之文書證物記載內容，足可證明被告子○○及被告建智公
    司均已一致對外明白表示：被告子○○為被告建智公司服務
    ，受被告建智公司之監督，以從事系爭工程之施作。揆諸上
    述最高法院判例要旨及判決理由，被告子○○為被告建智公
    司承攬施作系爭工程之受僱人無疑。
  2.系爭火災係因被告子○○及辛○○負責施作系爭工程之過失
    而發生，與其二人過失行為有因果關係存在：
  (1)民法第184條第1項前段所規定侵權行為人之過失，學者有論
    指行為人雖非故意，但按其情節應注意，並能注意，而不注
    意；或對於構成侵權行為之事實，雖預見其能發生而確信其
    不發生者而言，其意義與刑法第14條所定相同（參孫森焱著
    新版民法債編總論上冊第238頁，證物58）；或謂上述對過
    失的解釋本身，固值贊同，惟就方法論言，民法上過失的功
    能及其認定標準，應有別於刑法（參王澤鑑著侵權行為法第
    一冊第293頁，證物59）。惟無論採何種論點，基本上均不
    脫行為人應注意（或對侵害結果的預見性及可避免性，構成
    了必要注意的條件）、能注意（應以是否怠於善良管理人之
    注意義務為準，即行為人應具其所屬職業、某種社會活動的
    成員、某年齡層通常所具的智識能力）而不注意之範疇，此
    外尚應考量危險或侵害的嚴重性、行為的效益、防範避免的
    負擔等因素（同參上述證物58第238至240頁、證物59第293
    至298頁）。
  (2)本件被告建智公司對於受損電纜燒損乃因覆蓋於電纜上之棉
    被悶燒而致受損一事並不爭執（參被告建智公司94年6月29
    日答辯狀第3頁第7行）。系爭火災經原告聲請本院94年度全
    字第10號裁定准予為保全證據之鑑定，依該案卷附鑑定人中
    央警察大學庚○○○○之鑑定書所載鑑定結論：(一)161K V
    電纜表面燒毀原因應受覆蓋之棉被悶燒所致；(二) 依現場
    焊渣之分佈與數量研判，引起棉被悶燒之最大可能原因係因
    焊接不銹鋼管時，焊渣掉落至覆蓋在161KV電纜表面上之棉
    被引發悶燒所致；(三)由香煙引發棉被悶燒之發生時機，推
    測應僅於舖蓋棉被後之某時刻，於吸煙者正離開涵洞前，丟
    棄煙蒂而掉落在棉被上，隨即覆蓋涵洞蓋子離開現場，無法
    即時察覺棉被悶燒生成之煙所致，此有鑑定報告（參94年10
    月5日準備書狀證11）及本院調取上開保全證據卷宗可證。
    又，被告建智公司負責人甲○○簽認之94年1月12日會勘紀
    錄（起訴狀證2），其「內容：一、」部分載明：「…焊接
    集水井不銹鋼排水管，焊屑由不銹鋼管內掉落涵洞內，引燃
    包覆電纜棉被，灼傷新竹～龍山電纜計五條。」，可知系爭
    工程之施工人員不慎燒毀受損電纜之事實，已為被告建智公
    司於訴訟外所自認。鑑定人庚○○○○亦到庭作證稱：「依
    本件燃燒地點空間狀況，最大可能熱源為焊渣，銲接點距離
    棉被位置5公尺左右，焊渣餘熱很高，足以讓鎔點為1千度左
    右之玻璃熔融，磁磚上之釉料也會受影響。本件棉纖維僅須
    150度C即可產生分解並產生氧化燃燒，引起悶燒之連鎖反應
    。香煙起火的可能性比較低。」（參見本院卷 (四)第206
    頁），而被告建智公司之工地人員係於94年1月10日發現受
    損電纜遭燒毀，該等人員確於前一日即94年1月9日施作不銹
    鋼管之焊接工程，亦有卷附工程日報可稽（參原告94年10月
    5日準備書狀證9），且焊接該不銹鋼管時，一定會有焊渣，
    兩焊接物中間有一定的空間，兩個接點中間既有縫隙，一定
    有焊渣掉落，不銹鋼的管路內外，都會有焊渣掉落，而不銹
    鋼原為平均物質，是沒有磁性的東西，經熱熔後，其平均物
    質會改變，有的變成純鐵，再加上焊藥元素，會產生不同的
    組成變化（即可由鑑定人在現場以磁鐵吸附採集），亦經鑑
    定人庚○○○○到庭說明綦詳（參  鈞院卷 (四)第208頁）
    。足證受損電纜之燒毀原因，係因被告子○○、辛○○等被
    告建智公司之受僱人負責施作系爭工程時，於受損電纜上覆
    蓋棉被，並於其上方進行不銹鋼管電焊工作，焊渣掉落於覆
    蓋之棉被上，引燃棉被悶燒所致甚明。
  (3)按建築物施工場所，應有維護安全、防範危險及預防火災之
    適當設備或措施，建築法第63條定有明文。而建築法所稱建
    築物，依同法第4條之規定，指定著於土地上或地面下具有
    頂蓋、樑柱或牆壁，供個人或公眾使用之構造物或雜項工作
    物。查本件被告建智公司承攬之系爭工程，依工程契約書所
    載，包含預鑄人孔13座、電纜涵洞約52米、試通結構物1座
    、直井1座、集水井5座等工程（參證物60），屬具有頂蓋、
    牆壁供台電公司使用之構造物或雜項工作物，為建築法所稱
    之建築物工程，依上開建築法第63條之規定，其施工人員自
    負有於系爭工程施工場所維護安全、防範危險及預防火災為
    適當設備或措施之義務。此觀諸系爭工程契約書一般條款
    F.5安全維護 (1)通則規定：「乙方（即建智公司）應經常
    採取一切必要之措施，以維護公共安全及其人員生命與健康
    ，並應防止財產、材料、補給品及設備遭受損壞…在施工中
    發現有可能危及他人生命財產時…於採取適當之安全措施或
    排除危害因素後始得繼續工作。…」、(2)安全維護要求規
    定：「 (A)在工程施工期間，乙方（即建智公司）須採取必
    要措施防範發生火災…」（原告證物61），及被告等人與台
    電中施處共同簽署之「共同作業協議組織協議書」規定，其
    協調事項包含：從事動火作業應作好預防及檢查工作，接近
    活線之作業應作好隔離、掩蔽、監視等措施，使用乙炔熔接
    裝置、電弧熔接裝置應協調使用上之安全措施，防止火災發
    生（參原告94年10月5日準備書狀證8協議書之六、協議事項
    (四)項1款、4款g目、(十)項4、5款），亦足可印證系爭工
    程之現場負責人員負有防止火災發生之義務。被告子○○為
    被告建智公司之工地負責人，被告辛○○為被告建智公司之
    工安衛生管理員，其二人均負責系爭工程不銹鋼管電焊工作
    及其安全事項，且為工程之專業人員，具有相當之工程經驗
    （參卷附台電中施處95年6月14日陳報狀之證物施工人員職
    工名冊、工地及測量負責人資歷表、結業證書、報備書等）
    ，自均有依上述建築法第63條規定，及系爭工程契約書一般
    條款、「共同作業協議組織協議書」等約定，負有防止因其
    進行上述電焊工作發生火災燒毀本件受損電纜之義務，且對
    於受損電纜上覆蓋棉被將因其於上方進行電焊工程之焊渣掉
    落而引燃棉被燒毀電纜之結果亦得以預見；而其二人並非不
    可避免施作電焊工程焊渣掉落於覆蓋電纜之棉被上，其竟未
    作適當之焊渣阻隔設施，亦未於施作電焊工程時以防火材料
    包覆電纜等避免火災之措施，導致焊渣引燃棉被燒毀電纜，
    其違反專業工程人員善良管理人之注意義務甚明。再參諸被
    告建智公司與台電中施處之工程契約編列有「無法量化及活
    動性安全衛生設施費528000元」，其中包含「安全衛生作業
    實施費200000元」、「其他安全衛生設施費48000元」（證
    物62），而其施作不銹鋼管之下方，即為原告甫完工而未驗
    收之新品電纜，價值昂貴，其上復有被告等工程人員所覆蓋
    之棉被，火災發生之危險性甚高，被告子○○及辛○○竟均
    未善用上述台電中施處編列之經費，妥善進行防火措施，而
    冒然進行此高危險性之工作，其二人負責之系爭工程電焊工
    作及其安全事項，確已違反其注意義務，彰彰明甚。據上所
    述，被告子○○及辛○○對於進行系爭工程之電焊工作時，
    焊渣掉落於覆蓋之棉被上，引燃棉被燒毀電纜之損害事實，
    應有注意避免其發生之義務，具有過失責任之必要注意條件
    ，且違反其注意義務，以致發生上述損害事實，其二人就系
    爭火災之發生，自均應認為有過失，且其二人之上述過失與
    系爭火災之發生具有因果關係。
  (4)被告等提出各項抗辯，質疑庚○○○○之鑑定結果，並主張
    本件火災與渠等之行為無因果關係云云，然各該抗辯，均無
    可採，謹分述如下：
  被告建智公司主張燒灼之電纜非位於焊接施工地點之正下方
    ，系爭火災與電焊無關云云。然查，被燒毀電纜上方之不銹
    鋼管呈L型，下方伸入直井水泥頂板，上方呈L型彎曲後伸入
    排水溝之側面結構，被告對於其施作不銹鋼管時曾於現場使
    用電焊乙事並不爭執，若被告能事先焊接再予安裝，即無於
    現場使用電焊施工之必要，且焊接排水管須進行多次焊接，
    不可能點焊一次即可完成，故於點焊時，焊渣勢必從點焊處
    順著排水管之內、外管壁呈不規則碰撞滾下散落至下方覆蓋
    系爭電纜之棉被上，此由勘驗現場時焊渣平均分佈於燒毀電
    纜之左右兩側即明，鑑定報告及鑑定人庚○○○○到庭做證
    時，亦為相同之認定。
  被告建智公司主張不銹鋼管正下方距電纜之最近距離為30cm
    ，焊接點下方管長至少150 cm，縱有焊渣自管內由上而下掉
    落，應係落在不銹管正下方，或有些微偏差，不至於掉落至
    30 cm外之系爭電纜之棉被上，甚至遍及兩側云云。然查，
    點焊不銹鋼管時，焊渣不可能筆直掉落，而係向四處星散飛
    濺，此有點焊之實景照片可證（見原告證據40），本件焊渣
    乃係從點焊處順著排水管之內、外管壁經不規則碰撞與彈跳
    ，滾下散落至下方覆蓋系爭電纜之棉被上，致焊渣遍及棉被
    兩側乃應有之情。
  被告建智公司主張每家廠商所生產之不銹鋼焊條成分大同小
    異，未能逕以電纜兩側下方水中之焊渣成分與現場遺留不銹
    鋼焊條及不銹鋼焊接處之焊渣成分相似，即認本件為被告之
    協力廠商焊接所造成云云。然查，採自現場不銹鋼管或焊接
    點上編號7、8之物證，均含「Cr」、「Fe」、「Ni」為主要
    成分，顯示不銹鋼管係以不銹鋼管（焊材）所焊接。經以不
    銹鋼焊條材料與其試驗焊接之焊渣特性，比對所有焊渣之型
    態特徵與成分分佈，證實編號5、6為不銹鋼焊接掉落之焊渣
    ，此有庚○○○○之鑑定報告可證（見原告證據11第46、47
    頁）。
  被告建智公司主張電纜左側樣品編號5之金屬顆粒，表面主
    要成分均為鐵，惟右側編號6之金屬顆粒，表面成分因顆粒
    大小而不同，甚至出現不銹鋼管及焊條所無之元素錳、銅，
    足見鑑定人所採集之焊渣，確非施作焊接工程所產生之焊渣
    云云。然查，系爭焊渣之採集，乃兩造於94年3月16日保全
    證據事件勘驗現場時，同意庚○○○○開挖採集焊處焊接材
    料，並由庚○○○○當場呈提9袋採樣，有勘驗筆錄乙份可
    證（見原告證據41），亦為被告建智公司所明知，詎其嗣後
    竟對其明知之事實恣意否認，顯有違誠信。次查，不銹鋼焊
    條及不銹鋼焊接處之焊渣成分經鑑識後確認為材質相符，而
    編號6焊渣表面出現極少數金屬成份之變異情形乃不銹鋼材
    料熔融後，於凝固過程中黏附輔助焊接材料中之雜質所致，
    不影響材質之鑑識與研判 (不銹鋼焊條由不銹鋼焊心及輔助
    焊接材料所組成，其中輔助焊接材料又由多種成份組成，編
    號6焊渣只是用於顯示及說明不銹鋼焊條及不銹鋼管於焊接
    瞬間產生高溫汽化，並於凝固過程中黏附輔助焊接材料之現
    象)。
    鑑定人庚○○○○到庭做證時亦證稱不銹鋼原為平均物質，
    經熱熔後，其平均物質會改變，有的變成純鐵，再加上焊藥
    元素，會產生不同的組成變化等語 (參本院卷 (四)第208頁
    ），可為證明。
  被告建智公司主張系爭電纜鋪設時需以鐵架支撐，而鐵架支
    撐施工時亦有可能焊渣掉落留存下水道，鑑定人張維敦未就
    ? 架支撐部分為採樣云云。然查，電纜之鋼架，係原告自行
    以螺絲組裝，無須焊接。且該鋼架之材料均鍍鋅處理，並非
    不銹鋼（參見原告證據38），張維敦鑑定報告之焊渣成分分
    析，並無任何含鋅成分。
  被告建智公司主張系爭工程焊條及鋼管本身屬不銹鋼，應非
    磁鐵得吸引採集，故張維敦採得之樣本是否為本件悶燒棉被
    上之焊渣，實有疑問云云。然查，鑑定人庚○○○○到庭證
    稱：不銹鋼原為平均物質，是沒有磁性的東西，經熱熔後，
    其平均物質會改變，有的變成純鐵，再加上焊藥元素，會產
    生不同的組成變化（參見本院卷 (四)第208頁），可知不銹
    鋼經過切割或焊接，其材料切面或焊面會出現局部磁化現象
    ，其渣屑更會因高溫而轉變為鐵磁性材料，經鑑定人以SEM
    、EDX之X-ray Mapping分析所採集之焊渣，顯示不銹鋼主要
    材料為鐵、鉻、鎳，經過焊接過程，其組成之金屬會局部重
    新分佈，此重新分佈使原來不銹鋼之弱磁效果改變而產生局
    部性磁性化現象，故可由鑑定人以強力磁鐵蒐集。
  被告建智公司主張於地面施工距涵洞內棉被有560公分，焊
    渣應已冷卻，無引燃可能云云。然查，焊接不銹鋼管時之溫
    度，已達不銹鋼之熔點（至少攝氏1,000度以上），實驗證
    明焊渣掉落十公尺內仍產生大量火花，並不會馬上冷卻，此
    有實驗照片可證（參見原告證據42）。焊渣既仍保有相當之
    溫度，若未即時檢查涵洞內之棉被，棉纖維受焊渣餘熱接觸
    後得以造成連續悶燒。而涵洞並非完全密閉之空間，其氧氣
    量可提供悶燒條件。鑑定人庚○○○○亦到庭作證稱：「依
    本件燃燒地點空間狀況，最大可能熱源為焊渣，銲接點距離
    棉被位置5公尺左右，焊渣餘熱很高，足以讓鎔點為1千度左
    右之玻璃熔融，磁磚上之釉料也會受影響。本件棉纖維僅須
    150度C即可產生分解並產生氧化燃燒，引起悶燒之連鎖反應
    」（參見本院卷 (四)第206頁），可為證明。
  被告建智公司主張焊接前須先於直井頂版注水鑽孔，大量水
    已事先沿焊管流入直井內，棉被及地上早已浸濕，無法引燃
    云云。然查，被告並不爭執受損電纜係因棉被悶燒所致，若
    棉被已浸濕，豈有可能引燃悶燒？且觀察掉落於地面之焊渣
    所產生之火花，並無冷卻現象，而於直井頂版注水鑽孔，若
    未貫穿，水不致於流入；貫穿後則不會再繼續灌水，故而棉
    被未必會浸濕。
  被告建智公司主張燒毀電纜之處並非僅有直水井施工人可進
    出，原告公司或其他人員亦可進入，依證人己○○之證述，
    系爭工地箱涵進出並未經過管制，任何公司人員皆可自由進
    出，因此除易弘公司人員外，亦有其他公司進出之人員引燃
    之可能存在云云。惟查系爭工程之集水井作業場所乃屬侷限
    空間，為防範意外事故，台電公司頒有「台灣電力股份有限
    公司侷限空間作業注意要點」（見原證四十三），依該要點
    第三點規定：「於侷限空間作業時，應於每一班次指定一人
    以上具法定資格之監視人員，負責作業空間地點核對、作業
    人員入、出該空間之清點、作業空間危害之瞭解及排除、與
    作業人員保持有效且連續的連絡．．．」；第十一點11規定
    ：「作業人員應繫安全帶或救生索。．．」；該要點所附之
    「人孔作安全作業標準程序書」中亦明確規範人孔作業之標
    準程序，「清查人數」即為其中基本且最重要之一環。由上
    述規定可知，進入人孔作業，具相當之危險性，須有一定之
    作業程序及裝備，並非得隨意進出。被告建智公司既於侷限
    空限施作系爭工程之集水井，對進出該空間之人員，自應製
    有「管制表」以資控管，否則若無法掌控進出之人員，則如
    何確信所有人員皆已離開而關閉孔蓋？詎證人己○○竟證稱
    進入工地箱函並未經過管制，且與伊不同組的人在裡面走來
    走去，伊不知道是誰云云，對工地安全如此輕忽，簡直匪夷
    所思，委無可採。另據證人乙○○證稱94年1月9日並沒有看
    到其他廠商施工，從而被告主張除系爭工程之人員外，亦有
    其他公司進出之人員引燃棉被之可能存在云云，亦屬無據。
  被告建智公司主張庚○○○○之鑑定報告僅為「推測」棉被
    引燃之可能原因，採樣之焊渣為抽乾積水後取得，故縱其分
    佈於鋪蓋棉被之範圍，亦或可能為水流帶動所致云云。經查
    ，焊渣為金屬物，沉積於集水井下方之泥沙中，掉落後應無
    水流移動之情形。且洞道內之水為長時間累積而成，並非瞬
    間產生或具有流動之速度，並無可能產生水流帶動焊渣之情
    形。退步言之，縱使焊渣為水流帶動，亦不致於巧合地平均
    分佈在燒毀電纜之左右兩側。且焊渣採樣時之抽水乃保全證
    據時法官會同兩造於事故現場會勘，經兩造同意執行之行為
    ，抽水之速率極為緩慢，不致影響採樣結果與焊渣之分佈。
  被告建智公司主張鑑定人於電纜並未發現有焊渣之遺留，僅
    蒐集到可燃物殘跡樣品，若有焊渣掉落於棉被上，因焊渣熔
    點較高，勢必仍遺留於系爭電纜上，豈會憑空消失云云。然
    查，掉落於棉被上之焊渣僅有足以引起棉被悶燒之數量，而
    棉被悶燒後，焊渣可能隨著燒毀之棉被殘渣掉落至電纜下方
    之地面上，故於電纜上未發現焊渣為合理現象。且依被告所
    提94年1月10日工程日報（監工日報）之「 (6)工程／工安
    記要」欄記載：「集水井清理時，發現棉被著火電纜燒灼，
    通訊中心控制電纜損毀」，「 (9)施工檢驗記要」欄記載：
    「集水井清理」，「 (10)重要事項紀錄／通知承商辦理事
    項」欄記載：「下午1530至涵洞內清理集水井配筋時發現電
    纜損毀，清理包紮，致通訊中心控制電纜遭損毀，承商未回
    報，通訊中心進行搶修」；被告所提94年1月11日工程日報
    （監工日報）之「 (6)工程／工安記要」欄記載：「本日電
    纜損毀現場會勘」，「 (9)施工檢驗記要」欄記載：「集水
    井現場整理」，「 (10)重要事項紀錄／通知承商辦理事項
    」欄記載：「通訊中心電纜至10:00搶修完成，本日上午會
    勘通訊中心電纜毀損情形，下午由新桃區處陳班長、中四段
    等會同至現場會勘」；被告所提94年1月12日工程日報（監
    工日報）之「 (6)工程／工安記要」欄記載：「電纜損毀現
    場會勘」，「 (10)重要事項紀錄／通知承商辦理事項」欄
    記載：「本日會同承商、大亞電纜、新桃區○○○○段至現
    場會勘」（以上工程日報見被告建智公司94年9月19日答辯
    狀附件），可知被告於發現系爭電纜燒毀後，竟自行清理現
    場、包紮電纜，之後並數次由相關單位人員會勘，故於原告
    聲請本院為保全證據由鑑定人採樣鑑定時，系爭受損電纜顯
    然已經被告擅自清理破壞現場，且經各相關單位人員會勘踩
    踏，並覆蓋新棉被（參保全證據筆錄），鑑定人未於受損電
    纜上採得焊渣，僅於電纜下方兩側地面採得焊渣，反而較合
    常理。被告前述質疑，顯無可採。
  被告建智公司主張證人乙○○證稱94年1月9日監工日報表為
    其所填寫，當日下午亦曾至系爭工地現場巡邏，沒有看到異
    狀，若有因焊渣掉落引燃棉被之情形，乙○○當不至對此未
    有發現，故系爭事故是否為94年1月9日電焊所引起，實有疑
    問云云。惟查，依「台灣電力公司輸變電工程處中區施工處
    工程日報（監工日報）」94年1月10日記載「下午15：30 至
    涵洞內清理集水井配筋時發現電纜毀損，致通訊中心控制電
    纜遭損毀，承商未回報通訊中心進行搶修」，而94年1月9日
    之工程日報則記載「本日集水井不銹鋼管施作」（見原證九
    ），足見受損電纜確係於94年1月9日被燒燬無訛。證人乙○○固證稱當日巡邏時未發現任何異狀，然其亦證稱「沒有全
    程待在工地」，從而其證述實無法推翻受損電纜確係於94
    年1月9日被燒燬之事實。
  (5)被告建智公司之受僱人子○○、辛○○有違反下列保護他人
    法律之過失：
  被告子○○、辛○○違反建築法第63條規定：
    建築法第63條規定：「建築物施工場所，應有維護安全、防
    範危險及預防火災之適當設備或措施」，揆其文義，係在於
    避免建築物施工人員有違反維護安全、防範危險及預防火災
    之作業規定而侵害他人之生命及財產權利之行為，屬民法第
    184條第2項前段所稱「保護他人之法律」，被告子○○為系
    爭工程之工地負責人，被告辛○○為系爭工程之工安衛生管
    理員，均為對於系爭工程施工安全負有注意義務之人，其二
    人於負責及監督系爭工程之不銹鋼管焊接工作時，違反上述
    建築法第63條規定，未為預防火災之適當措施，致發生系爭
    火災使原告之電纜受損，已詳如前揭 (三) 部分所示，被告
    子○○及辛○○上述注意義務之違背，係屬違反保護他人之
    法律，致原告受有損害，依民法第184條第2項規定，其二人
    應推定有過失。
  被告子○○違反營造業法第32條1項4款之規定：
    營造業法第32條第1項第1款、第4款規定：營造業之工地主任
    應負責辦理依施工計畫書執行按圖施工，及工地公共環境與
    安全之維護。同條第2項規定：營造業承攬之工程，免依第
    30條規定置工地主任者，前項工作應由專任工程人員或指定
    專人為之（證物20）。本件被告建智公司為營造業者（證物
    21），被告子○○則為被告建智公司承攬系爭工程之「工地
    負責人」，顯為前述營造業法第32條第1、2項所稱之「工地
    主任」或「專任工程人員」或「指定專人」，應負有該法條
    第1項第1、4款之施工及工地安全維護責任甚明。而此所謂
    「工地安全維護責任」，當然包括於施工之際應避免發生火
    災燒毀他人財產之責任。原告之受損電纜係因系爭工程施工
    時之電焊焊渣，引燃包覆電纜之棉被而致燒毀（該棉被係由
    系爭工程施工人員所包覆），已詳如前述。被告子○○身為
    系爭工程營造業者之「工地主任」或「專任工程人員」或「
    指定專人」，未盡其防止系爭火災發生毀損原告財產之工地
    安全維護責任，疏未注意以防火毯包覆動火作業附近之受損
    電纜，亦未為其他防火措施，竟以可燃之棉被包覆上述電纜
    ，以致動火作業時產生之焊渣火源引燃包覆電纜之棉被，致
    燒毀原告之電纜，顯有未盡上述營造業法第32條第1項4款之
    工地安全維護責任之過失。
  被告辛○○違反勞工安全衛生組織管理及自動檢查辦法第5
    條1項第2、3、4、5、10款、勞工安全衛生法第5條第1、2
    、11款、同法第14條及營造安全衛生設施標準第9條之規定
    ：勞工安全衛生法第5條第1、2、11款規定：「雇主對左列
    事項應有符合標準之必要安全衛生設備：一、防止機械、器
    具、設備等引起之危害。二、防止爆炸性、發火性等物質引
    起之危害。三、．．十一、防止水患、火災等引起之危害。
    」，同法第14條規定：「雇主應依其事業之規模﹑性質，實
    施安全衛生管理；並應依中央主管機關之規定，設置勞工安
    全衛生組織、人員。雇主對於第五條第一項之設備及作業，
    應訂定自動檢查計畫實施自動檢查。前二項勞工安全衛生組
    織、人員、管理及自動檢查之辦法，由中央主管機關定之。
    」。營造安全衛生設施標準第9條規定：「雇主對工作場所
    中原有之電線、電力配管、電信管線、電線桿及拉線、給水
    管、石油及石油產品管線、煤氣事業管線、危險物或有害物
    管線等，如有妨礙工程施工安全者，應確實掌握狀況予以妥
    善處理；如有安全之虞者，非經管線權責單位同意，不得任
    意挖掘、剪接、移動或於其鄰近從事加熱工作。」。勞工安
    全衛生組織管理及自動檢查辦法第5條1項第2、3、4、5、10
    款規定：「雇主應使勞工安全衛生管理單位、勞工安全衛生
    人員辦理下列事項：二規劃、督導各部門辦理勞工安全衛生
    稽核及管理。三規劃、督導安全衛生設施之檢點與檢查。四
    規劃、督導有關人員實施巡視、定期檢查、重點檢查、危害
    通識及作業環境測定。五規劃、實施勞工安全衛生教育訓練
    。一○其他有關勞工安全衛生管理事項。」。經查：「勞工
    安全衛生組織管理及自動檢查辦法」乃依「勞工安全衛生法
    」第14條規定所訂定；而「營造安全衛生設施標準」則係依
    「勞工安全衛生法」第5條所訂定，是上開法規所稱之「雇
    主」，乃指「事業主或事業之經營負責人」（「勞工安全衛
    生法」第2條第2款參照）。本件被告建智公司為一專業營造
    公司，承攬系爭工程，自屬事業主，應負上開法令之雇主責
    任。被告辛○○為被告建智公司承攬系爭工程所設置之工安
    衛生管理員，負有上開法令所規定安全衛生稽核及管理、安
    全衛生設施之檢點與檢查、督導有關人員實施巡視、定期及
    重點檢查危害通識及作業環境測定、規劃及實施勞工安全衛
    生教育訓練、防止發火性器具或物質所引起之危害、防止火
    災等引起之危害、以及非經工作場所中原有管線權責單位同
    意，不得任意挖掘、剪接、移動或於其鄰近從事加熱工作等
    責任。詎被告辛○○違反上開法令規定，無視於系爭工程不
    銹鋼管焊接工作場所下方有原告已施作完成之新品電纜，未
    取得原告之同意，任意挖掘，並從事焊接不銹鋼管等加熱工
    作，復對工作場所未為任何安全規劃及檢查、巡視，防止電
    焊器具所引起之危害，任由施工人員恣意焊接不銹鋼管，致
    引燃包覆電纜之棉被，而致燒毀電纜，其違反上開保護他人
    之法律至明。
  民法第184條第2項保護他人之"法律"，指法規範而言，除狹
    義之法律外，尚包括習慣法、命令、規章等，以其是否以保
    護個人的權益為判斷標準，此項個人權益的保護得與一般公
    益併存，但為專以維護社會秩序的法律則不屬之（王澤鑑，
    侵權行為法第一冊，1998年9月版第349頁參照）。被告雖辯
    稱系爭工程並非建築法所規定之建築工程云云，惟依系爭工
    程契約書所載工程項目，包含預鑄人孔13座、電纜涵洞約52
    米、試通結構物1座、直井1座、集水井5座等工程（參證物
    60），屬具有頂蓋、牆壁供台電公司使用之構造物或雜項工
    作物，為建築法第4條所稱之建築物工程，被告上述主張顯
    非可採。被告復辯稱營造業法非保護他人之法律等語，然營
    造業法係為提高營造業技術水準，確保營繕工程施工品質，
    促進營造業健全發展，增進公共福祉而制定，此觀該法第1
    條規定即明。營造業法既在於確保營繕工程施工品質、增進
    公共福祉，並於第八章訂有罰責，則不特定或多數人之生命
    、身體或財產之安全應均在該條所保護之法益範圍，該法亦
    非專以保護公益或社會秩序為目的，核屬民法第184條第2項
    之「保護他人之法律」無疑。被告雖又辯稱勞工安全衛生法
    令非保護他人之法令云云，惟勞工安全衛生法之立法意旨雖
    揭櫫係為「防止職業災害，保障勞工安全與健康」，惟細繹
    其規定及依該法所訂定之勞工安全衛生組織管理及自動檢查
    辦法、營造安全衛生設施標準等規定內容，主要在於規範工
    作場所之安全衛生，其所保護之對象雖以勞工為主，但不以
    勞工為限，工地範圍內之其他人員及財物，自應包括在內，
    此觀勞工安全衛生法第5條第1項各款規定雇主對於防止爆炸
    性、發火性、高壓氣體、廢棄、廢液、水患、火災．．等引
    起之危害，應有符合標準之必要安全衛生設備即明，經核上
    開事項所引起之危害，損害之範圍時常波及工地四鄰，而不
    限於工地即明。準此，勞工安全衛生法及其相關法規所保護
    者，並不限於雇主所僱用之勞工，且該法並非專以保護公益
    或社會秩序為目的，當屬民法第184條第2項「保護他人之法
    律」，被告此項抗辯亦非可採。
  被告建智公司復辯稱：被告雖向中施處承攬系爭工程，惟被
    告已將電焊作業工程委由分包商易弘企業社（王文龍）施作
    ，則被告就電焊作業工程，係立於定作人之地位，縱然系爭
    電纜之灼傷，係由實際施作電焊之承攬人易弘企業社之行為
    所致，依民法第189條之規定，被告並無須為易弘企業社之
    侵權行為負損害賠償責任云云（94年12月23日答辯狀第4頁
    ）。惟查證人癸○○到庭證稱：伊為建智公司之職員，並負
    責系爭工程之焊接工作（參96年6月27日言詞辯論筆錄第5頁
    ），被告建智公司辯稱該工作為被告易弘企業社之工人負責
    施作等語，已非可採。再者，系爭工程之工地負責人為被告
    建智公司之受僱人即被告子○○，其公安衛生管理人亦為被
    告建智公司之受僱人即被告辛○○，有原告94年10月5日準
    備書狀所提證物8台電中施處「共同作業協議組織協議書」
    可證，並有參加人95年6月14日陳報狀所提證物2「中區施工
    處承包廠商施工人員職工名冊」、證物3「中區施工處承包
    廠商工地及測量負責人資歷表」、證物4「承攬商工作安全
    衛生守則」、證物5台電中施處「開工前安全衛生協調會議
    紀錄」可佐，依前揭 ( 三)、(五)所述法令規定及契約之約
    定，被告子○○及辛○○二人並負有系爭工程施工及其安全
    事項之責任，且實際上由其二人負責每日簽署系爭工程之工
    程日報表，亦有工程日報表在卷可稽（94年10月5日準備書
    狀所提證物9），已迭如前述。足證系爭工程包含上述不銹
    鋼管之電焊工作及其安全事項，應由被告子○○及辛○○共
    同負責，豈能諉責於被告王文龍一人負責？被告建智公司上
    述主張，實無足採。
  3.被告建智公司就系爭火災顯有過失
    被告建智公司之受僱人子○○、辛○○、癸○○於本件負過
    失責任，建智公司依民法第188條第1項之規定，應同負過失
    責任：
  (1)系爭火災係因被告子○○及辛○○負責施作系爭工程之過失
    而發生，與其二人過失行為有因果關係存在，已詳如前揭二
    、部分所述。而被告子○○及辛○○均為被告建智公司承攬
    施作系爭工程之受僱人亦如前述一、部分所述。則依民法第
    188條第1項前段規定：「受僱人因執行職務，不法侵害他人
    權利者，由僱用人與行為人連帶負損害賠償責任。」，被告
    建智公司對於系爭火災之發生，亦應就其選任被告子○○及
    辛○○擔任系爭工程之工地負責人及工安衛生管理員，及監
    督該二人執行職務，負有過失責任。
  (2)證人癸○○到庭證述其為被告建智公司之職員，並證稱伊負
    責系爭工程之焊接工作（見96年6月27日言詞辯論筆錄第5頁
    ）。被告建智公司雖主張癸○○係受僱於易弘企業社，並提
    出被證十郵政存簿儲金簿欲證明癸○○之薪資係由易弘企業
    社所給付，然被證十為訴外人潘任軒之存簿，且其中僅有一
    筆10萬元款項於93年9月27日由易弘企業社匯入，匯款日期
    與一般薪資係於每月5日或10日給付顯不相同，而該存簿之
    交易明細於93年6、7、8月均無任何易弘企業社匯入之款項
    ，該存簿實無由證明癸○○乃受僱於易弘企業社。況系爭工
    程不銹鋼管電焊工作係於94年1月9日進行，有工作日報表可
    稽（證物9第3頁），上述郵政存簿儲金簿之匯款日期93年9
    月27日顯與系爭工程之電焊工作無關。準此，癸○○既受僱
    於被告建智公司，且負責焊接工作，則其因焊接不慎致燒毀
    系爭電纜，依上開民法第188條第1項規定，被告建智公司亦
    應對原告之損害負過失賠償責任。
  4.被告王文龍即易弘企業社就前述火災亦有過失
    被告易弘企業社即王文龍為系爭工程之共同作業協力廠商，
    與被告建智公司共同負責施作系爭工程之管路埋設、預鑄人
    孔埋設、電纜涵洞、RC擋土段、試通結構物埋設、直井、集
    水井等工程，其中集水井工程包含系爭火災發生原因之不銹
    鋼管焊接工作，此有被告建智公司所提工程承攬協議書（被
    告建智公司證據1）及原告所提台灣電力公司輸變電工程處
    中區施工處共同作業協議組織協議書（證物8）可稽。而被
    告建智公司承攬施作系爭工程之實際負責人員，為其受僱人
    工地負責人被告子○○及工安衛生管理員被告辛○○，已詳
    如前揭一、二部分所述。據此可知被告易弘企業社即王文龍
    ，與被告子○○、辛○○三人均為實際負責系爭工程電焊工
    作安全之人。同前揭二、(三)、(五)部分所述，易弘企業社
    即王文龍為專業之工程人員，於系爭工程「共同作業」施工
    時，違反建築法第63條、與被告建智公司、台電中施處所共
    同簽署之「共同作業協議組織協議書」協調事項：從事動火
    作業應作好預防及檢查工作，接近活線之作業應作好隔離、
    掩蔽、監視等措施，使用乙炔熔接裝置、電弧熔接裝置應協
    調使用上之安全措施，防止火災發生（參原告94年10月5日
    準備書狀證8協議書之六、協議事項 (四)項1款、4款g目、(
    十)項4、5款），以及台電中施處94年8月30日Ｄ中區字第
    9408-0757號函檢送系爭工程之93年11月26日開工前安全衛
    生協調會議紀錄第五點依法令及契約「採取一切必要措施以
    防災害發生」（證物10第7頁）等義務，未確實做好預防工
    程進行中因電焊焊渣火源引起系爭火災之措施，亦未確實履
    行作業說明、防範、督導查核、常駐工地隨時注意安全、依
    法令採取一切必要措施防止災害發生之義務，以防止系爭火
    災之發生，其疏未注意為防火措施，以可燃之棉被包覆上述
    電纜，以致動火作業時產生之焊渣火源引燃包覆電纜之棉被
    ，致燒毀原告之電纜，亦有過失。而被告易弘企業社即王文
    龍，與被告子○○、辛○○等三人既為實際負責系爭工程電
    焊工作安全之人，且其三人對於系爭火災之發生均有過失，
    依民法第185條第1項之規定：「數人共同不法侵害他人權利
    者，連帶負損害賠償責任；不能知其中孰為加害人者，亦同
    。」，其三人對於系爭火災致原告電纜受損之損害均應負連
    帶賠償責任。
  5.原告因系爭火災所受之損害為何？受損之電纜是否不堪使用
    ？
  (1)系爭受損電纜已被燒毀
    按本院94年度全字第10號保全證據卷附勘驗筆錄記載：「勘
    驗地點．．．經打開人孔蓋進入地下約三公尺處，有一平台
    可供站立，站在平台左右兩側各有一條向上下延伸之排水管
    ，站在平台往下看．．．左右兩側各有四層電纜線往下延伸
    ，將左側棉被掀開，電纜線有焦黑情形．．．經現場測量第
    一層焦黑電纜線共245㎝，寬約40㎝，第二層燒毀電纜線為
    右側與中側…」（94年10月5日準備書狀證12），並有該卷
    所附NO.1899編號12.、13. 、14.、15.、16.及NO.1900編號
    6.、7.、8.之電纜燒毀照片可稽（94年10月5日準備書狀證
    12）。次依兩造會同參加人台電中施處於94年1月12日簽認
    之會勘紀錄「內容：二、」載明：「MB人孔因前開因素損毀
    新竹～龍山紅線五條電纜線（R'、S'、T'、R、T相）初步勘
    查後發現電纜外被覆嚴重燒毀，恐傷及電纜內部結構（詳附
    照片），為顧及供電安全，應抽換更新。」（參起訴狀證2
    ）。可證被告建智公司於訴訟外已自承該5條電纜外被覆嚴
    重燒毀，恐傷及電纜內部結構，應抽換更新。故上述系爭工
    程集水井不銹鋼管下方之5條電纜確實均有燒焦之情形。查
    被告建智公司負責人甲○○，除於會勘記錄首頁簽到以外，
    另於會勘文字記錄末尾處簽名確認（參起訴狀證2第1頁背面
    ），被告建智公司辯稱該會勘記錄係因負責人參與會勘而於
    其上簽名、會勘記錄為「私自揣測之詞」，且辯稱僅有2條
    電纜表皮燒灼云云，顯與事實不符。
  (2)原告建智公司已舉證證明系爭電纜被燒毀所受之「損害」為
    「拆除舊電纜及製造、舖設新電纜」之必要費用，茲臚述理
    由如下：
  按政府採購法第72條1項前段規定：「機關辦理驗收時，應
    製作記錄，由參加人員會同簽認。驗收結果與契約、圖說、
    貨樣規定不符者，應通知廠商限期改善、拆除、重作、退貨
    或換貨。」本件系爭燒損之電纜為台灣電力股份有限公司輸
    變電工程處中區施工處（以下簡稱台電）依政府採購法向原
    告定作之工程，屬公共工程，並為供應新竹科學工業園區用
    電之重要電纜線路，其品質需達到30年穩定供電而無任何疑
    慮之程度；該電纜於燒損前並已完成前階段各項設計、材料
    及製造、檢驗，為舖設完成等待進行「竣工試驗」之「新品
    」，此有原告及台電之工程契約第19、20、30條（第10、11
    、17、18頁）、契約附件三、特訂條款（D- 1/3頁）項次2
    本工作說明之L.檢驗及測試規定（00AAA-2-13/22至
    00AAA-2-18/22頁）可稽（原告證物63）。因此，台電不可
    能違背上述政府採購法令規定及契約約定驗收、受領已被燒
    損之電纜，原告於客觀上自不可能以該被燒損之電纜交付台
    電。另依台電核定之設計圖面要求（原告證物64），系爭電
    纜燒損處（即MB直井處）為無接點之設計，台電亦不可能同
    意原告違背政府採購法令及契約、製造規範等，以截斷燒損
    處改以接續匣連接或原物修補之方式修繕電纜，原告於客觀
    上自更不可能擅自以上述截斷、連結或原物修補之方式修繕
    系爭電纜。因此，系爭電纜受損後，已由台電相關部門人員
    於94年1月13日討論決議要求原告需將受損處往南、北延伸
    之最近二個連接點間之電纜全數拆除換新（原告證物65），
    94年3月4日會議結論再次確認需全數更換（原告證物66），
    並已由原告兩次報請台電核備全數更換之修復計劃（原告證
    物67、68、69、70），台電負責修復工程之人員丙○○分隊
    長，亦於本院證稱：「後面還有一座龍山變電所未完工…電
    纜部分可以做的部分已經完成，要等變電所的時程，當時12
    日會勘要呈報修復方式，我也負責執行修復的方式，是設計
    部門、土木等各部門會議的結論，我有參與。我們沒有想到
    其他的修復方式，希望依契約執行，燒毀的電纜要全部換新
    。」（參96年6月27日言詞辯論筆錄第7頁）。足證系爭5條
    被燒損之電纜，因其客觀上具有政府採購工程等待「竣工驗
    收」新品之特性，並無法以原物修繕之方式回復原狀，僅能
    以更換新品之方式回復原狀。其因此造成原告之「損害」即
    為以「拆除舊電纜及製造、舖設新電纜」之方式回復原狀所
    生之必要費用。
  況依原告公司專業人員檢測，系爭電纜燒毀部分實已因熱傳
    導效應而破壞電纜絕緣體原有特性及功能，且未燒損部分經
    抽出重新依採購契約進行耐壓檢驗及延放亦影響其品質及運
    轉壽命，而無法保證符合台電「地下輸電線用161KV交連PE
    電纜器材規範」之品質（參原告所提證物19），有原告公司
    專業人員黃明進博士所提「證明書」及「161KV受損電纜檢
    測報告事宜」可稽（證物32）。而上述受損電纜外被覆僅
    0.6公分，有台灣電力公司輸變電工程處編印之90年4月修訂
    B版「地下輸電線用161KV交連PE電纜器材規範」可稽（參95
    年1月2日準備書 (二)狀證19第3頁規格表），被告稱表皮厚
    度近10公分云云，並非事實。該電纜之外被覆僅0.6公分，
    既已燒焦，依經驗法則判斷，顯然該燒毀部分已因熱傳導效
    應損及電纜之內部構造。被告辯稱觀其電纜絕緣層至少也有
    23mm（2.3公分）以上，未見金屬裸露破損或突出，僅係灼
    傷最外圍黑色被覆層，未嚴重傷及金屬被覆層，遑論絕緣體
    層云云，並未考慮熱傳導效應足以破壞電纜結構之事實，並
    非可採。更何況，高壓電纜（161KV即16萬1千伏特）之設計
    ，須考慮各層結構之完整性，任何結構受損將會造成品質與
    壽命之負面影響。若外導電層、絕緣層及內導電層輕微受損
    ，則可能立即引發破壞，而使161KV高壓電纜立即喪失電力
    傳送能力，而非損及導體部分才會喪失電力傳輸能力（參原
    告所提之證物32）。據此更足以證明系爭受損電纜必須以更
    換新品之方式回復原狀，始能確保161KV高壓電力傳送之安
    全及品質。台電要求原告更換新品，於法、於理均無不合。
  被告建智公司主張：原告應就伊所稱系爭5條電纜已全部損
    壞不能使用，而應全部抽換更新負舉證責任，原告與台電間
    就系爭電纜縱有合約關係存在，但依契約相對性原則，契約
    當事人以外之第三人不受其拘束，原告執伊與台電間之契約
    關係主張系爭5條電纜應全部抽換更新顯無所據，縱台電曾
    指示原告將系爭5條電纜抽換更新，致違反民法第213條第3
    項規定而有指示錯誤之情形，其指示錯誤之責任應由原告公
    司及台電自負其責云云（97年3月13 日答辯 (F)狀第2、5、
    6頁）。惟查物於毀損後之「回復原狀」，本須考量具體個
    案客觀之事實而定，並非以機械式之思考認為物未全部毀損
    者即須以原物修繕之方式回復原狀。系爭受損電纜為台電依
    政府採購法令採購之電纜新品，僅完成前階段之檢驗，而未
    完成竣工試驗，且毀損處依原設計並無任何連接點，台電及
    原告均無法擔保原物修繕燒損後之電纜能達到原檢驗規範之
    品質要求，原告受政府採購法令、台電採購契約及檢驗規範
    之拘束，並無法以原物修繕之方式回復原狀（包含修補燒損
    之電纜或切斷燒損之電纜再為連結之方式），而必須以抽換
    更新之方式回復原狀，已由原告舉證詳如前述，並無台電指
    示錯誤可言；而上述政府採購法令、台電採購契約及檢驗規
    範為本件電纜毀損後回復原狀時應予考量之客觀事實，與契
    約相對性無涉，被告建智公司上述辯解尚非可採。
  被告建智公司復主張：依財團法人中華工商研究院鑑定報告
    （以下簡稱中華工商研究院鑑定報告），本案受燒之電纜線
    ，其受燒毀部分僅為電纜線之最外層PVC…其厚度亦規定平
    均厚度不得小於3.5mm，任何一點之最小厚度不得小於3mm
    …依現場電纜線狀況推估其毀損深度最深約為3mm，並未損
    及遮水層、金屬遮蔽層、絕緣體層…等其他保護層，更無損
    及傳導電力之導體…仍屬堪用；原告擅自違反法院保全證據
    裁定內容，擅自對系爭5條電纜為切割或破壞或更換，若因
    此造成系爭電纜不堪利用或價值貶損，原告應自負其責云云
    （97年3月13日答辯 (F)狀第1、2、3、4頁）。經查上述中
    華工商研究院鑑定報告為被告建智公司自行提出之證物，並
    非
      鈞院保全證據卷內之鑑定報告，原告否認其證據能力。況
    依台電地下輸電線用161KV電纜器材規範TSCD-165-02B第3頁
    表1之規定（參原告之證物19），導體公稱截面積2000mm2之
    PVC被覆厚度為6mm，並非中華工商研究院鑑定報告所述
    3.5mm或3mm；且依上開規範第7頁3.9.3節規定「押出被覆之
    平均厚度不得小於表1之90%（即6mm之90%＝5.4mm），任何
    點之最小厚度不得小於規定值之85%（即6mm之85%＝5.1mm）
    」，故當電纜表層PVC任何一點之損傷厚度達0.9mm（即剩餘
    厚度小於5.1mm）時，即為不合格品，且熱傳導效應對於物
    所生之破壞可達於熱力傳導所及之處，並非僅止於表面燒損
    部分（參原告所提證物32之證明書），中華工商研究院鑑定
    報告稱現場電纜毀損深度最深約3mm，未損及遮水層等保護
    層，更無損及傳導電力之導體，仍屬堪用云云，亦有錯誤。
    又，原告係於  鈞院保全證據程序終結後始將系爭受損電纜
    拆除抽出洞道，有保全證據卷宗、台北市電機技師公會鑑定
    報告書附件D之施工資料可稽；而原告為便於在洞道中將已
    舖設電纜抽出之作業，將部分電纜截斷，僅係原告取回無法
    再供使用之電纜過程，對於受損電纜必須以前述抽換更新方
    式回復狀之結論並無任何影響。據此可知，被告建智公司前
    述主張，亦不足採。
  據上所述，足證依政府採購法令、政府採購契約及檢驗規範
    等規定，系爭受損之電纜，無論其燒損時有無損及傳導電力
    之導體，並無法以原物修繕之方式回復原狀，而必須以抽換
    更新之方式回復原狀，且為確保161KV高壓電纜電力傳輸之
    品質，更必須以更換新品之方式回復原狀，原告請求上述回
    復原狀所生必要費用於法有據。
  (3)本件受損電纜回復原狀之費用，即「拆除舊電纜及製造、舖
    設新電纜」之必要費用，原告起訴時估算之金額為
    20,950,771元（同原告訴之聲明之金額，詳參起訴狀證物7
    ），經  鈞院委請台北市電機技師公會鑑定：其拆除、抽出
    原洞道之費用為810,264元；其重新製造及舖設、連接新電
    纜之費用為18,924,459元（包含161KV2000mm2交連PE電纜之
    工程材料費用13,239,864元），二項合計為19,734,723元整
    ，有台北市電機技師公會97年6月24日北市電技耀字第
    9706-072號函附鑑定報告書在卷可稽。就上述鑑定報告，原
    告主張其中除161KV2000mm2交連PE電纜之工程材料費用
    13,239,864元部分，應以內插法計算94年4月15日之銅價估
    算其費用為13,251,909元始為合理以外（與上述鑑定報告金
    額僅相差12,045元），其餘部分原告均認為合理可採信，茲
    分述如下：
  鑑定分析(一)部分：
  (甲)有關鑑定事項受損電纜兩個設計連接點間之電纜（共5條）
    舖設長度，及若為舖設上述電纜所需，其包含生產損耗及檢
    驗損耗之電纜總長度為何部分，經鑑定人於97年2月29日至
    原告公司現場會勘所量得燒損電纜之總長度約為2110.2M；
    於97年3月28日至新竹市○○路○段與園區○路○○路口下
    方之涵洞現場會勘所量得重新舖設電纜之總長度約為
    2121.13M；再參考97年3月28日會勘時台電所提供電纜燒毀
    前已施作完成各項之長度統計表，其舖設總長度為2106.5M
    。以上述三個電纜舖設總長度數據平均值計算其舖設長度為
    2112.61M。另加計生產耗損及檢驗耗損之電纜，其總長度應
    為2409M，經鑑定機關製有鑑定報告在卷（參鑑定報告書第
    12至14頁）。而上開鑑定事項既為舖設電纜所需包含生產及
    檢驗損耗之總長度（即原告因電纜受損須重新製造、舖設電
    纜所需之長度），則除計算設計連接點間之電纜長度外，本
    應加計生產及檢驗所生損耗之電纜長度；而設計連接點間之
    電纜長度以各次會勘實際鋪設長度之平均值計算，亦堪稱公
    允，鑑定人上述計算方式實屬合理可採信。被告辯稱計算電
    纜總長度應僅以受損電纜之長度及台電公司提供之舖設長度
    為主、鑑定書以平均值加計生產及檢驗耗損作為計算之基準
    違反不當得利禁止原則云云，並非可採。
  (乙)有關生產損耗部分，上開鑑定報告書已敘明：「本案重新舖
    設電纜之總長度約2112.61M，遠小於台電公司92、93及94
    年度採購本案同型電纜每標之長度為75000M至95000M不等。
    為避免誤差太大，故向其他電纜製造廠商詢問，其生產損耗
    長度約在120M至200M左右，取其平均值作為本案之生產損耗
    長度，即約為（120M+200M）/2=160M。」（鑑定報告書第13
    頁）。且經查各家電纜廠商生產本件「地下輸電線用161KV
    交連PE電纜」，其生產機械自開機至最適於製造之狀態，均
    需經過一段時間，其生產時發生相當之材料損耗情形，事所
    必然。上述鑑定報告書所載生產損耗之內容，合乎實情。又
    ，有關檢驗損耗部分，鑑定報告書亦已敘明：「依據附件D
    之『地下輸電線用161KV交連PE電纜器材規範編號：
    TSCD-165-02B』之表26至表29所示，檢驗損耗包括成品抽樣
    檢驗試驗長度及成品指定檢驗試驗長度兩種：…」，並據以
    算出重新製造、舖設本件受損電纜之檢驗損耗長度（鑑定報
    告書第13 至14頁），鑑定報告書並附有上開台電公司器材
    規範之表26至表29可稽（鑑定報告書第63至67頁，並參原告
    所提證物19之93至98 頁），而受損之電纜既屬未經台電「
    竣工驗收」之採購電纜，原告重新製造及舖設受損電纜前，
    自均需重新報請台電公司核備製造及檢驗之進度表（參原告
    所提之證物67至證物70），並由台電公司依上述器材規範重
    新進行各項製造及舖設之檢驗，其有檢驗耗損之電纜，事屬
    當然。上述鑑定報告所載檢驗耗損之內容，亦為事實。本件
    鑑定機關所鑑定者既為重新製造及舖設台電所採購受損電纜
    之長度，自當據實計算設計連結點間受損電纜之長度及生產
    、檢驗損耗之長度，始符合實情，被告辯稱生產損耗及檢驗
    損耗為電纜製造販賣商應自負之風險成本、生產損耗及製造
    損耗之費用非回復原狀所必要費用云云，顯不合理。
  (丙)被告舉被證D之網頁新聞主張：國內電纜廠商之電纜單價普
    遍比國外廠商電纜單價高出一倍，台電公司原本向日本洽購
    ，每公尺僅約三千餘元，已屬暴利，系爭公會鑑定書另外加
    計生產及檢驗損耗費用無異重複計算，致原告公司又額外獲
    取不當利益云云（97年7月18日答辯 (H)狀第5頁2至8行）。
    惟本件上開鑑定內容加計生產及檢驗損耗之電纜長度，與事
    實相符，並無獲取不當利益可言，已如前述；且上述網頁新
    聞為早在2001年3月間之事，顯無從與本件原告於94年（
    2005年）4月15日起訴請求賠償時之電纜價格作比較。又上
    述網頁僅記載「其中16萬1仟伏特輸電線原本多向日本洽購
    ，每公尺約三千餘元」，究竟該網頁所指「16萬1仟伏特輸
    電線」規格為何？材質為何？品質為何？均未加以說明，實
    不得據以認定原告銷售161KV電纜予台電獲取暴利，被告上
    開主張亦無足採。
  (丁)被告建智公司另主張：台北電機技師公會於97年2月29日會
    同兩造至原告所稱系爭5條電纜放置之倉庫履勘…惟原告公
    司自認原證18所載五軸電纜即為本件系爭5條電纜，總長就
    只有997m，參以若係抽換電纜，則整條捲起即可，為何原告
    公司卻將R'、S'、T'三條電纜分別切割成四軸？為何R、T
    二條電纜未作切割即抽回？由此足見現場合計19軸電纜是否
    為本件所涉系爭五條電纜，實屬堪疑等語（97年3月13日答
    辯 (F)狀第4頁倒數3至17行）。惟查：有關系爭電纜（5條
    ）兩個設計連接點間之舖設長度，經鑑定機關台北市電機技
    師公會於97年2月29日至原告公司現場會勘所量得燒損電纜
    之總長度約為2110.2M；於97年3月28日至新竹市○○路○段
    與園區○路○○路口下方之涵洞現場會勘所量得重新舖設電
    纜之總長度約為2121.13M；再參考97年3月28日會勘時台電
    所提供161KV電纜燒毀前已施作完成各項之長度統計表，其
    舖設總長度為2106.5M。以上述三個電纜舖設總長度數據平
    均值計算其舖設長度為2112.61M。若再加計生產耗損及檢驗
    耗損之電纜，其總長度應為2409M，經鑑定機關製有鑑定報
    告在卷（參鑑定報告書第12至14頁）。而稽諸上述至原告公
    司現場會勘所量得燒損電纜之總長度約為2110.2M，與本件
    事故發生現場之涵洞所測量之舖設總長度2121.13M，及台電
    所提供電纜燒毀前已施作完成該部分舖設總長度為2106.5M
    ，均相差不多，並有原告拆除抽出燒損電纜時所截斷之6條
    燒損電纜段、5支電纜終端截斷小段之照片及量測數據可稽
    （參鑑定報告書第9頁第7至11行、141頁），被告建智公司
    對於鑑定機關抽測查看及量測方式亦為同意（參鑑定報告書
    第8頁倒數第4行至第9頁第1行），顯見原告公司存放之燒損
    電纜，確為本件電纜燒損後拆除抽出洞道之電纜，被告建智
    公司以原告將受損電纜拆除抽出洞道時因應作業所需截斷部
    分電纜一節，質疑原告公司保存之燒損電纜並非本件燒損之
    電纜，尚非可採。又，原告所提證物18報告僅就其中部分拆
    除抽出洞道時截斷後之受損電纜舉例說明其無再利用之可能
    ，被告建智公司誤認該報告內容之部分電纜長度為電纜總長
    度，而質疑受損電纜長度不符，亦有誤會。
  鑑定分析(二)部分：
  (甲)此部分鑑定事項為原電纜拆除、抽出原洞道之費用，以及重
    新製造及舖設、連接新電纜之費用各為何？鑑定分析 (二)
    開宗明義即陳明由於本案原電纜拆除、抽出原洞道之費用估
    算，並無台電公司歷史標案資料可供參考，因此，以大亞所
    提供本案台電公司94年3月17日至94年4月8日之監工日誌及
    大亞與大河之修復施工合約書為依據（見鑑定報告書第15頁
    第5行至第9行）。至於原電纜拆除、抽出原洞道所需之人工
    機具數，鑑定分析意見亦載明係採用台電公司94年3月17日
    至94年3月24日監工日誌「電纜收線作業」工作項目所累計
    之「出工人數」及「使用機具」（見鑑定報告書第15頁第11
    行至第14行）。又，重新製造電纜之費用，在參考表二之銅
    價、本案92年3月18日大亞統包案契約單價、台電輸變電工
    程處所提供之大亞於92年6月3日、93年4月27日、93年12月
    28日及94年9月16日得標之161KV 2000mm2交連PE電纜及附屬
    器材（購置暨安裝）契約單價，以「內插法」分別推估94年
    3月間之電纜合理單價，列於表三；而「舖設、連接新電纜
    之費用（含材料、設備、工資、各雜項支出等費用）」之估
    算，則可採用台電公司94 年3月25日至94年4月8日監工日誌
    「電纜延線作業」工作項目所累計之「出工人數」及「使用
    機具」（見鑑定報告書17頁倒數第10 行至18頁第4行）。鑑
    定分析據上開資料將「原電纜拆除、抽出原洞道之費用估算
    表」列於「表一」（見鑑定報告書15、16頁），將「重新製
    造及舖設、連接新電纜之費用」列於「表四」（見鑑定報告
    書19、20頁），並於「表一」、「表四」載明工作項目、單
    位、數量以及單價，並於「表一」及「表四」之備註欄註明
    鑑定人鑑估時以「平均單價估之」，「表四」之備註欄及下
    方附加「註1」至「註4」之說明，進而彙算總額，爰無不當
    （惟鑑定分析中認為估算費用之時間點宜以94年3月間為準
    ，原告主張應以94年4月15日為準，其161KV2000mm2交連PE
    電纜之工程材料費用13,239,864元部分，應以內插法計算94
    年4月15日之銅價估算其費用為13,251,909元始為合理，詳
    見97.07.23準備書 (十三)狀，於茲不贅），被告無任何反
    證竟仍漫指鑑定報告書未說明單價及車輛估算之憑據，鑑定
    金額實無所據云云，其主張顯不可採。
  (乙)第查，鑑定報告表三所示，乃先以「內插法」計算各時間點
    之合理電纜價格，再將各時間點之價格加總以求其平均值，
    藉以介定電纜之合理價格，蓋電纜之價格因時間之不同而有
    變動，若不以平均值計算，則不盡公平合理，詎被告竟仍質
    疑鑑定報告表三所列估價方式，足見其並未詳究鑑定分析意
    見，專事指摘，純粹係為反對而反對。
  (丙)被告另主張鑑定報告估算之費用對於利潤、管理等費用，亦
    不合理云云。惟按，負損害賠償責任者，除法律另有規定或
    契約另有訂定外，應回復他方損害發生前之原狀。因回復原
    狀而應給付金錢者，自損害發生時起，加給利息，第一項情
    形，債權人得請求支付回復原狀所必要之費用，以代回復原
    狀，民法第213條定有明文。又損害賠償之目的在於填補所
    生之損害，其應回復者，並非原來狀態，而係應有狀態，應
    將損害事故發生後之變動狀況考慮在內（最高法院92年台上
    字第1351號判決、83年台上字第1809號判決、76台上字第
    438號判決、最高法院六十四年度第六次民庭庭推總會議決
    議要旨參照）。本件電纜乃原告向台電公司中區施工處承攬
    「峨嵋～新竹二進二出龍山161KV電纜線路統包工作」之定
    作物，原已舖設完成，並經過台電公司分段檢測，等待最後
    「竣工試驗」之「新品」，而今電纜因被告等之侵權行為而
    受損，原告自得請求被告等回復應有之狀態，並得請求被告
    等支付回復原狀所必要之費用，以代回復原狀。而本件回復
    原狀之方式即為拆除受損電纜並重新製造、舖設新電纜，已
    如前述，而進行上述回復原狀之工程，除須支出材料、人力
    成本外，當另有一般工程進行時所須支出之管理及保險等費
    用。鑑定分析 (二)所羅列之費用，即為上述回復本件應有
    狀態之各項必要費用，並無被告所指「重複計價」、「違反
    損害填補之不當得利禁止原則」等情，被告對此部分鑑定分
    析亦恣意指摘，妄稱不當，其主張洵無可採。
  至於系爭燒損電纜之殘餘價值為何？原告主張其殘餘價值僅
    為變賣廢銅材料而已，經台北市電機技師公會鑑定其殘餘價
    值為3,675,208元，茲分述理由如下：
  (甲)系爭電纜係依台電制定之「地下輸電線用161KV交連PE電纜
    器材規範」製造（參原告所提證物19），考量特有地形、施
    工環境、用電需求等，再依契約條款要求規劃電纜規格及線
    路佈設路徑，並按政府採購法令規定向原告採購後，始由原
    告依採購契約定作內容製造，且為供應新竹科學工業園區之
    主要電纜，規格高達「161KV」（16萬1千伏特），整條電纜
    外被覆並均凸字印台電英文名稱縮寫（T.P.C.），故其除供
    應台電使用以外，並無供他人使用之可能。
  (乙)系爭電纜既僅供台電使用，則系爭電纜是否得再利用，取決
    於台電。經查：
  Ａ台電已明確表示須更換新品始得驗收及受領，可知系爭電纜
    已不可能用於台電原定作之工程（即不可能以原物修繕之方
    式回復原狀），已詳如前述。
  Ｂ另依台電94年3月4日會議紀錄，已達成明確結論：經檢討本
    公司基於下列因素，無法買回該受損電纜經切除損毀部分後
    剩餘之電纜…（參證物66），可知台電亦不同意將系爭受損
    電纜未燒毀部分使用於其他電纜工程。且從論理上而言：依
    政府採購法第二章招標、第三章決標之規定，及台電之「地
    下輸電線用161KV交連PE電纜器材規範」第91至106頁要求（
    參原告所提之證物19），台電若要另行採購上述受損電纜使
    用於其他工程，須經下列程序：台電規劃適合之電纜工程路
    徑→台電辦理招標、決標→廠商設計資料審查→半成品抽樣
    檢驗→成品指定檢驗→成品抽樣檢驗→成品全數檢驗→包裝
    及交貨→安裝及竣工試驗。則本案電纜經切除燒損部分，電
    纜餘長僅213至179公尺不等，台電有何工程可以規劃使用？
    再者，毀損電纜經原告公司檢驗結果，無法保證其品質符合
    台電制定之「地下輸電線用161KV交連PE電纜器材規範」，
    亦無法保證其耐用年限可達原設計之30年（參原告所提之證
    物32），亦即無法保證堪用，台電怎會願意採購？又依政府
    採購法之規定，台電採購均需公開招標，縱有適合之工程可
    以使用受損電纜，其如何指定向原告購買？據此，台電並無
    任何法令依據購回受損電纜。
  Ｃ系爭電纜受損前既僅供台電使用，而無法供應其他第三人使
    用，且該電纜受損後未能供台電使用於原定作工程及其他電
    纜工程，則其殘餘價值僅為變賣廢銅材料而已，乃屬當然。
    本件經  鈞院委請台北市電機技師公會鑑定「依民國94年4
    月15日時之合理市價估算，前第二項所述受損電纜拆除、抽
    出原洞道後，其殘餘價值為何？」，經鑑定機關向台電查證
    ，並斟酌事實狀況，於其鑑定報告認定：「台電公司94年3
    月4日會議紀錄之討論及決議事項(二)（詳附件F-2），已說
    明無法買回本案受損電纜之原因。而本案受損電纜之規格為
    161KV 2000mm2交連PE電纜，屬特殊電纜，僅台電公司有採
    購使用。故，僅能以廢銅標售。」，其於94年4月15日時之
    廢銅價值為0000000元，有該會鑑定報告可稽（參外放台北
    市電機技師公會鑑定報告書第20頁倒數第4行至第21頁第1行
    、21頁倒數1至3行、22頁倒數1至3行），亦足證原告上述主
    張屬實。被告建智公司主張：系爭電纜灼傷範圍最長者不過
    為2.7公尺，切除遭灼傷部分後之餘長，足供原告於其他電
    力電纜工程所利用云云（97年3月13日答辯 (F)狀第3頁倒數
    5至7行），並非可採。
  被告建智公司主張以目前銅價每公斤252.2元，乃94年4月15
    日銅價每公斤105.6元之1.5倍，鑑定書未參酌此情形，未以
    原告目前實際可獲取之利益作為殘餘價值之估算，無異使原
    告獲取不當利益云云。然關於費用之估算，不論係回復原狀
    之費用或殘餘價值之估算，自應以同一時間點為準，依被告
    之上開主張，顯欲以不同時間為估算標準，論理上已屬矛盾
    ；且銅價本來就會隨時間而變動，兩造未達成協議或法院判
    決確定前，原告不可能自行出售受損之電纜，被告有何理由
    主張依97年7月16日時較高之銅價估算受損電纜之價額？況
    受損之電纜尚有外被覆須剝除並須處理剝除被覆之廢棄物，
    按鑑定人之查估國內廢棄電纜線之標售價格約為銅價之8成
    左右而已（見鑑定報告書21頁8、9行），被告又如何主張以
    十足之銅價計算？被告認為系爭五條被抽換之電纜所含銅線
    之價值高達00000000元（97年5月15日答辯 (G)狀第2頁倒數
    第2行至第3頁第7行）、或高達11,699,477元（97年7月18日
    答辯 (H)狀第9頁倒數第9行至第10頁第4行），顯不足採。
    若被告主張受損電纜之價值如此高昂，則被告全額賠償原告
    之損失後，可取回該受損之電纜，由其出售得利，原告對此
    樂見其成。
  被告建智公司97年8月20日言詞辯論意旨狀第39頁第8行以下
    及97年8月22日辯論意旨 (二)狀第20頁倒數第9行以下主張
    ：台電公司97年曾辦理標售廢電纜乙批（被證W），經側面
    探知其決標價格約為150元/公斤…換以銅計價為4620（元/
    公斤）÷20.616（公斤/公尺）＝224.1元/公斤，顯然台北
    市電機技師公會鑑定報告提出廢電纜以銅計價為84.48元/公
    斤…與台電公司標售廢電纜以銅計價為224.1元/公斤之差距
    甚遠…足知上開公會鑑定報告所認電纜殘餘價值，顯不符市
    場行情云云。惟查被告建智公司所提之被證W為台電公司97
    年3月19日開標之「中文財物變賣公告資料」，而本件受損
    之電纜於兩造達成協議或判決確定前，原告並無法變賣，且
    原告既主張以94年4月15日起訴時拆除及重新製造、舖設電
    纜之價格計算損害賠償之費用，論理上其殘餘價值亦應同以
    94年4月15日時之價格計算為宜，被告建智公司竟以上述97
    年3月19日之開標公告資料為其計算本件拆除電纜殘餘價值
    之基準，自無可採。再者，上述被證W之「中文財物變賣公
    告資料」，明載變賣標的為：標售廢絕緣電纜「等」1批，
    顯見變賣之標的包含其他財物，並非僅有廢絕緣電纜，且所
    謂之「廢絕緣電纜」亦無證據證明與本件161KV電纜相同，
    被告建智公司自行推測認定上述公告變賣物品中之「廢絕緣
    電纜」價格為約為150元/公斤，並再據此計算本件拆除電纜
    殘餘價值云云，均屬推測之詞，而無足採。
  (5)被告建智公司另主張縱若被告建智公司就本件原應負損害賠
    償之責，惟本件經損益相抵後，原告公司已無受有任何損害
    云云。惟按：損益相抵，係指損害賠償之債權人基於與受損
    害之同一原因事實並受有利益，其請求之賠償金額，應扣除
    所受之利益而言，此觀民法第216條之1規定自明。本件受損
    電纜因被告等施工不慎而燒燬，致原告受有損害，受損之電
    纜? 有殘餘價值，然該殘餘價值涉及原告實際損害額之計算
    ，是否應扣除該殘餘價值，非可謂該殘餘價值係原告因被告
    之侵權行為所獲取之利益，此並不符損益相抵之要件，被告
    將之混為一談，並自行計算受損電纜之價值，進而主張經損
    益相抵後原告已無損害，其主張實屬謬誤。
  6.台北市電機技師公會之鑑定報告有證據能力
  (1)台北市電機技師公會97年2月12日北市電技耀字第9702- 021
    號函說明一、記載：「『系爭電纜…有無損及傳導電力之導
    體？』此部分因需特殊儀器測試，請逕洽財團法人台灣大電
    力研究試驗中心辦理測試」，可知該公會通知被告建智公司
    就其聲請之事項逕洽其他單位辦理測試，係因該公會無特殊
    儀器供測試，並非因該公會之電機技師不具電纜之專業。且
    電纜工程屬電機工程之一種，台北市電機技師公會確為電機
    相關專業鑑定機關，有該公會網站資料可稽（參原告96年8
    月1日調查證據聲請狀之附件），復經本院函詢該公會回覆
    後認為適當而委託其鑑定。足見本件並無被告所稱鑑定機關
    不具鑑定能力及適格之情形。而被告主張有關系爭電纜有無
    損及傳導電力導體一事，並不影響本件受損電纜應以抽換更
    新之方式回復原狀之結論，且受損電纜無法僅修復被覆或以
    截斷、連結之方式再加以利用，已由原告詳述於前，故亦無
    被告所稱鑑定前提事實無法證明之情形。
  (2)電纜工程屬電機工程之範疇。依「技師法」（96年7月4日修
    正）第1條規定：中華民國國民，依考試法規定經技師考試
    及格，並依本法領有技師證書者，得充技師。次依「技師分
    科」規定（78年5月8日修正），包含第（十一）類之電機工
    程科，而其他類別之技師均與電纜工程較不具關聯性。再依
    「各科技師執業範圍」規定（89年1月29日修正），電機工
    程技師得從事電機設備之規劃、設計、監造、研究、分析、
    試驗、評價、鑑定、製造、安裝、保養、修護、檢驗及計畫
    管理等業務。本件鑑定機關台北市電機技師公會之三位鑑定
    人均為依「技師法」及「技師分科」規定考試及格之電機技
    師，對於屬電機工程範疇之電纜相關鑑定事項，依「各科技
    師執業範圍」，自屬其等可勝任之專業事項，而台北市電機
    技師公會因無相關設備而函覆被告稱無法測試其聲請鑑定事
    項，並不影響上述三位鑑定人之專業能力，被告以諸端莫需
    有之理由主張上述三位鑑定人不具備鑑定能力云云，顯無可
    採。
  (3)本件鑑定機關台北市電機技師公會之鑑定人曾三次會同兩造
    及其他相關人員勘查現場，並均給予兩造及相關人員表示意
    見之機會，有鑑定報告之「三、鑑定過程」（第5至11頁）
    可稽。尤其第二次會勘現場時，被告建智公司已就該公會受
    託鑑定事項充分表達意見（參鑑定報告第8頁之 (3)部分）
    ，惟建智公司之人員竟強要鑑定人將其所稱受損電纜未損及
    導體、可以修補外被覆之方式修繕等無關鑑定事項之意見載
    入會勘紀錄，經鑑定人向其說明此非受託鑑定事項，若有相
    關意見應向法院表述，該公司人員當場反目揚言不承認鑑定
    機關之鑑定，並拒絕於會勘紀錄上簽名。據此過程可知，被
    告公司顯然因為無理要求鑑定人記載無關鑑定事項之意見遭
    拒絕，而在鑑定機關完成鑑定前，即已先入為主揚言不承認
    鑑定結果，被告聲稱鑑定機關台北市電機技師公會對原告多
    所偏頗、喪失超然公正之立場、鑑定報告無證據能力云云，
    恐為其個人主觀成見之因素居多，實不足採。
  7.有關依民法第191條之3規定請求部分
  (1)民法第191條之3前段規定：「經營一定事業或從事其他工作
    或活動之人，其工作或活動之性質或其使用之工具或方法有
    生損害於他人之危險者，對他人之損害應負賠償責任。」
    本件被告建智公司為營造業者；被告子○○為被告建智公司
    之受僱人，為該公司承攬系爭工程之工地負責人；被告辛○○為被告建智公司之受僱人，為該公司承攬系爭工程之工安
    衛生管理員；被告易弘企業社即王文龍為工程業者，並為系
    爭工程之共同作業人，其等均為經營一定事業或從事其他工
    作或活動之人。且被告建智公司、子○○、辛○○及王文龍
    ，均為應就系爭工程之不銹鋼管電焊工作及其安全事項應共
    同負責之人，亦已詳如前述。而系爭工程之不銹鋼管電焊工
    作，系位於原告承攬台電中施處已完成而尚未竣工驗收之新
    品電纜之上，被告等系爭工程人員復以可燃之棉被包覆上述
    電纜，其等之電焊施工活動，對於原告所有上述電纜顯有生
    燒毀之危險。且被告等人因施作上述電焊工作燒毀本件受損
    電纜已如前述。則被告等四人均應依上開民法第191條之3之
    規定，就前述原告電纜受損之損害負賠償責任。
  (2)被告建智公司雖主張稱焊接不銹鋼管非屬民法修正草案條文
    所稱有生損害於他人之危險事業、工作或活動，原告依民法
    第191條之3為請求顯無理由云云。惟查民法第191條之3立法
    說明中所舉工廠排放廢水或廢氣、筒裝瓦斯廠裝填瓦斯、爆
    竹廠製造爆竹、舉行賽車活動、使用炸藥開礦、開山或燃放
    焰火等危險活動或工作，參酌其立法說明所稱「近代企業發
    達，科技進步，人類工作或活動之方式及其使用之工具與方
    法日新月異，伴隨繁榮而產生危險性之機會大增」，且上述
    民法第191條之3條文內容亦僅就危險活動及工作為概括之規
    定，並未為限定，可知上述立法說明所舉之危險活動或工作
    ，僅為例示，非謂限於該等活動或工作始有上述法條之適用
    。
    本件被告等人施作系爭工程之不銹鋼管焊接工作，其所產生
    之焊渣溫度甚高，其下方並有原告甫完工等候竣工試驗之新
    品電纜，電纜上並由被告等工程人員包覆可燃之棉被，顯有
    致生火災之危險，因此，被告等人施作系爭工程之不銹鋼管
    焊接工作，屬於上述民法第191條之3之危險活動或工作，原
    告合併主張依該法條請求被告賠償，並無不合。
(三)、綜合前述說明，本件被告建智公司、子○○及辛○○三人應
    依民法第184條第1項前段、第188條第1項前段之規定負連帶
    損害賠償責任；被告子○○、辛○○及王文龍應依民法第
    184 條第1項前段、第185條第1項之規定，負連帶損害賠償
    責任；被告建智公司、子○○、辛○○及王文龍併應依民法
    第191條之3之規定負賠償責任。惟被告四人除上述連帶給付
    義務外，並非全體均負連帶給付義務，而為不真正連帶債務
    。就損害賠償金額部分，原告估算即起訴聲明之金額為
    20,950,771元，經本院委請台北市電機技師公會鑑定之金額
    為19,734,723元。另就遲延利息部分則分別以起訴狀及追加
    起訴狀送達各被告翌日起算。請求判決如聲明所示。
貳、被告建智營造有限公司之聲明及陳述：
一、聲明：
(一)、原告之訴駁回。
(二)、訴訟費用由原告負擔。
(三)、如受不利之判決，被告願供擔保，請准免為假執行。
二、陳述：
(一)、原告對被告建智公司之請求權基礎部分：
  1.查原告訴訟代理人等於本院96年5月2日言詞辯論筆錄陳稱「
    撤回甲○○個人部分之訴訟」、「請求權基礎，詳準備六狀
    所載」、「所有請求，以準備六狀為準」等語，復參以原告
    所呈96年3月12日民事準備書 (六)狀內容，足知本件原告對
    被告建智公司請求損害賠償部分之請求權基礎，已特定為公
    司法第23條第2項及民法第188條第1項之規定，則原告自不
    得再為其它請求權之主張，亦不得再追加甲○○個人為被告
    ，而被告建智公司亦不同意原告再為任何訴之追加或變更，
    茲就原告所主張公司法第23條第2項及民法第188條第1項之
    請求權基礎，分別答辯如下。
  2.公司法第23條第2項部分：
  (1)查被告建智公司不同意原告追加公司法第23條第2項之請求
    權。
  (2)復查，本件事故發生之時間為94年1月9日，原告另於96年3
    月12日追加被告建智公司負責人甲○○為被告，已罹於請求
    權消滅時效，參以亦已撒回追加被告甲○○，則原告依公司
    法第23條第2項規定請求被告建智公司負連帶賠償責任，亦
    失所附麗，洵無理由。
  (3)退萬步言之，公司法第23條所謂公司業務之執行，指公司負
    責人處理有關公司之事務而言 (最高法院65年台上字第3031
    號參照)。而被告已將集水井及焊接工程分包予被告易弘企
    業社 (王文龍)，本身並無工程之施作，則原告就本件之受
    損害與被告建智公司業務之執行有何關係？再原告非被告建
    智公司之員工，本件亦非職災事故，何來被告公司違反勞工
    安全衛生法及營造安全衛生設施標準？又營造業法之立法目
    的在於提高營造業技術標準，確保營繕工程施工品質，促進
    營造業健全發展，又與本件事故有何干係？是以原告顯援引
    法條失義，洵無理由，不足採信。
  3.民法第188條第1項之部分：
  (1)工作場所負責人即被告子○○並非受僱於被告建智公司之員
    工，原告依民法第188條第1項規定請求被告建智公司負連帶
    賠償責任，洵屬無據，不足採信：
  查被告子○○於鈞院95年8月23日審理時自承「我是受僱於
    易弘企業社，原告說我任職於建智營造是不對的」等語 (
    詳參該日言詞辯論筆錄第3頁)，已足證被告子○○確非受僱
    於被告建智公司之員工，諻論為被告建智公司服勞務。
  次查，被告建智公司已將系爭集水井工程全部分包予承攬人
    易弘企業社 (王文龍)負責施作，故有關工作場所之相關事
    項均應由易弘企業社負責管與維護，而易弘企業社指派子○○作為工作場所負責人，此稽諸被證一工程承攬協議書第11
    條約定：「工地管理：乙方 (即易弘企業社)須遴派有經驗
    之工地負責人常駐工地，督率施工，所有工人之管理及給養
    、保險等均由乙方負責…」等語足稽。
  惟因系爭集水井工程承攬契約之承包商名義人仍係被告公司
    ，為符合台電中施處之規定，以及使被告子○○方便進出園
    區，以督導系爭集水井工程之施作與進行，乃暫時為被告子
    ○○投保勞保，此稽諸被告子○○於93年8月4日即由易弘企
    業社 (王文龍)為伊投保，至同年12月31日始退保 (證物Ｆ
    ；按子○○不想重複投保多繳錢，才於93年12月31日將易弘
    企業社之勞保退保)，以及參加訴訟人台電中施處95年6月14
    日民事陳報狀所附證據3號有關子○○之投保資料所示子○○係於『93年10月22日』始在被告公司投保，而工地及測量
    負責人資歷表係於93年11月18日向台電中施處提出即明 (
    按本件系爭工程係於93年11月27日開工)。
  再於工程界中，為施作工程所需，業主為承攬人所僱請之師
    傅投保或加保勞工保險者所在多有，此稽諸中央健康保險局
    95 年8月31日健保承字第0950023876號函所附被告子○○之
    投保資料(被證H)，於93、94年間除被告公司外 (按被告子
    ○○係因施作系爭工程所需，被告建智公司才為伊投保勞保
    )，尚重複由被告易弘企業社、行政院國軍退除役官兵輔導
    委員會、博榮營造有限公司、南投縣名間鄉公所為被告子○○投保之情形即可明之。
  又參以被告子○○之薪資實際上係由易弘企業社 (王文龍)
    所支付，被告公司並未支付被告子○○薪資，或為子○○申
    報薪資所得，此稽諸財政部財稅資料中心95年8月31日資五
    字第0950008547號函所附子○○93及94年度薪資所得資料中
    (被證Ｉ)，被告子○○並未有被告公司之薪資所得即明。
  又查，依93年11月30日編定之台灣電力公司輸供系統承攬商
    工作證管理要點第四點工作資格約定：「凡本公司 (以下簡
    稱甲方)輸工處、供電處及其所屬單位所經辦之工程及勞務
    採購之承攬商 (以下簡稱乙方)，所僱用實際參與現場工作
    之人員 (包含管理人員、監督人員、技術人員、勞務人員等
    )，均須持有甲方核發之工作證始可進入工地工作。」，且
    於第六點核發辦法第 (二)項第1. 款規定：「勞工保險卡影
    本：保險卡紀錄 (登錄於契約承攬商之下)」 (被證K)等語
    ，之後於上開要點95年10月5日修正時，第六點核發辦法第
    (二)項第1.款修改為「勞工保險卡影本：保險卡紀錄 (登錄
    於契約承攬商或其分包商之下)」 (被證L)，由此足知台電
    公司規定相關工程人員要進入工地工作，必須持有伊所核發
    之工作證始得進入工地，惟若為分包商工作人員，於上開要
    點95年10月5日修正之前，皆仍須由承攬商為分包商工作人
    員投保勞工保險，始能向台電公司申請核發工作證，俾利進
    入工地工作。
  再被告子○○確為被告易弘企業社即王文龍之受僱員工，業
    如上述，因台電公司當時規定進入工地工作須持有伊所核發
    之工作證，被告建智公司為替分包商即易弘企業社 (王文龍
    )所派駐工地之被告子○○向台電公司申請核發工作證，俾
    使被告子○○方便進出園區，以督導系爭集水井工程之施作
    與進行，乃暫時為被告子○○投保勞工保險，以符合台電公
    司之上開工作證管理要點規定，是以自不能因申請工作證所
    需，由被告建智公司暫替被告子○○投保勞工保險，即遽謂
    被告子○○為被告建智公司之員工，實則被告子○○仍受僱
    於易弘企業社並受該社指揮，向該社領取薪資。
  揆諸上述，足證被告子○○確非受僱於被告建智公司之員工
    ，而係易弘企業社所僱用並派駐系爭工地之工作場所負責人
    甚明，況被告建智公司已將系爭工程分包予易弘企業社施作
    ，本身既無工程施作，豈有派駐工作場所負責人以督導工程
    進行之理？從而縱若被告子○○對工地場所之管理維護或有
    何疏於注意義務之情形，亦與被告建智公司無涉，原告公司
    供稱被告建智公司應對工地負責人子○○之疏於注意工地安
    全負責云云，實與事實不符，亦無理由，不足採信。
  (2)被告辛○○固為被告建智公司員工，惟其工作職責係監督維
    護勞工之作業安全及衛生，與系爭電纜之遭灼燒，並無任何
    相當因果關係存在，原告依民法第188條第1項規定請求被告
    建智公司負連帶賠償責任，洵屬無據，不足採信：
  按民法第188條規定之僱用人責任，性質上係代受僱人負責
    ，具有從屬性，須以受僱人成立侵權行為負有損害賠償責任
    為要件，有最高法院89年台上字第1268號判決意旨足資參照
    。
  查工安衛生管理員辛○○固為被告建智公司之員工，惟其工
    作職責僅負責遵行勞工安全衛生法所規定之保障勞工工作安
    全事項，維護「勞工」作業安全與健康，防止職業災害之發
    生，並不負責工程之安排及施作，此稽諸被證三共同作業協
    議組織協議書第1、2頁所載工作場所負責人與工安衛生管理
    員之職責相異即明，則原告之系爭電纜遭灼傷與被告辛○○
    之督導勞工作業安全衛生行為有何干係？諻論有何不法侵害
    原告權利而構成原告所稱民法第184條第1項前段及民法第
    185條第1項之侵權行為？由此足知被告辛○○之職務行為與
    系爭電纜之遭灼傷間，並無任何相當因果關係存在，是以原
    告主張被告建智公司應負民法第188條之連帶損害賠償責任
    云云，洵無所據，不足為信。
  又按所謂違反保護他人之法律者，係指以保護他人為目的之
    法律，亦即一般防止妨害他人權益或禁止侵害他人權益之法
    律而言，有最高法院86年台上字第3076號判決要旨可資參照
    。
  查「勞工安全衛生法」之立法目的在於防止職業災害，保障
    勞工安全與健康，此稽諸勞工安全衛生法第1條之規定即明
    。再「勞工安全後生組織管理及自動檢查辦法」及「營造安
    全衛生設施標準」係主管機關分別依勞工安全衛生法第14條
    及第5條所訂定之法規命令，仍屬勞工安全衛生法之範疇，
    而「安全衛生工作守則」係僱主應依勞工安全衛生法第25條
    訂定並督促勞工切實遵行之公司內部工作守則，自非民法第
    184條第2項所謂保護他人之法律。參以本件既非發生職業災
    害，而原告亦非被告建智公司之勞工，則何來違反勞工衛生
    法規之有？是以原告供稱被告違反勞工安全衛生法規云云，
    不惟引據失義，亦無理由，不足為信。
  另查，「營造業法」之立法目的，在於提高營造業技術標準
    ，確保營繕工程施工品質，促進營造業健全發展，此稽諸營
    造業法第1條之規定即明，由此足知營造業法並非民法第184
    條第2項所謂保護他人之法律，則原告援引營造業法第24條
    之規定，供稱本件有民法第184條第2項違反保護他人法律之
    情形云云，顯引據失義，不足採信。
(二)、被告王文龍 (易弘企業社)施作系爭集水井工程時，縱若有
    何侵害原告權利之情形，依民法第189條之規定，被告建智
    公司對原告不負損害賠償責任：
  1.查被告建智公司為公司法人，本身並無法為任何行為，諻論
    對原告之系爭電纜有何侵權行為可言，是以原告起訴主張被
    告建智公司構成民法第184條第1項及第185條之侵權行為責
    任云云，顯無所據，委無足採，合先敘明。
  2.復按，承攬人因執行承攬事項，不法侵害他人之權利者，定
    作人不負損害賠償責任，民法第189條定有明文。經查，被
    告向台電中區施工處承攬增建集水井工程，惟被告已將電焊
    作業工程委由分包商「易弘企業社 (王文龍)」施作 (詳參
    被證一)，則被告就電焊作業工程，係立於定作人之地位，
    縱然系爭電纜之灼傷，係由實際施作電焊之承攬人易弘企業
    社之行為所致，依前述民法第189條之規定，被告並無須為
    承攬人易弘企業社之侵權行為負損害賠償責任。
  3.被告建智公司將系爭集水井工程分包予易弘企業社施作，符
    合台電中區施工處之規定，併予敘明：
  (1)查依據台電中區施工處之一般契約條款C2分包規定：「乙方
    (指承攬商)如將得標之工程或工作分包予分包商時，應責成
    分包商自行履行分包契約。」 (被證J)等語，足知台電中區
    施工處並未禁止承攬商將工程分包予他人施作。
  (2)次查，被告建智公司固向台電中區施工處承攬系爭集水井工
    程，惟被告建智公司業已將該工程分包予被告易弘企業社即
    王文龍施作 (詳參被證一工程承攬協議書)，並為台電中區
    施工處所同意，此稽諸共同作業協議組織協議書上確有記載
    協力廠商為易弘企業社即王文龍，且相關工程會議均係由王
    文龍參與出席即可明之，是以被告建智公司將系爭集水井工
    程分包予易弘企業社施作，係符合台電中區施工處之規定。
  4.由工程日報表 (監工日報)之記載，已足證事故發生前一日
    之工地管理維護，並無任何之疏失可言：
  (1)查平日易弘企業社於事故之工地場所施工時，均有台電公司
    之監工人員在場監督，設若有何工地管理維護之疏失，台電
    監工人員必會加以指正，並記明於工程日報表 (監工日報)
    。惟觀諸原證九 (應以鈞院函查資料為準)工程日報表關於
    事故前一日即94年1月9日之記載，並無任何有關工地管理維
    護疏失之註記，更有台電監工人員「乙○○」簽名確認其上
    ，足證當日協力廠商之施作集水井不銹鋼管，並無違反任何
    安全衛生之情況發生。
  (2)果若於施工中因焊渣或煙蒂掉至棉被而引起棉被失火悶燒，
    致系爭電纜被覆灼燒，必會產生濃煙竄出，並傳出異味，則
    現場人員包括業主台電公司監工人員必會發覺，何以當時均
    無任何異狀發生？而鑑定人亦證稱：「 (問：棉被悶燒，到
    有煙霧產生，時間需時多久？)一開始燒就有煙，只是蔓延
    問題」等語 (詳參鈞院96年5月2日言詞辯論筆錄第6頁)，足
    知本件系爭電纜被覆因棉被失火悶燒受損，應與當日協力廠
    商之施作工程無關，原告執意依據侵權行為之法律關係請求
    被告應負損害賠償之責任，應先對上述對伊有利之事證負舉
    證之責，而非任意推測擬制，即認為被告建智公司應負賠償
    之責，其理甚明。
  5.況，當日現場施作人員曾看見原告之施作人員或由其它人孔
    進入而在工區施作，並參以原告公司工地有大型風孔可進入
    涵洞，且通風孔僅採用簍空格柵蓋板 (被證V)，人員隨時可
    經由原告公司工地之通風孔進入抵達事故地點之涵洞，卻可
    不經由人孔蓋，由此足證棉被失火之原因，顯有可能係原告
    施作人員之行為所致，蓋原證十一鑑定書亦認棉被之悶燒有
    可能係煙蒂所引起，且現場亦發現有煙蒂之遺留，是以原告
    在無任何明確證據下，即逕為主張被告建智公司與協力廠商
    共同侵權行為云云，洵屬無據，不足採信。另，原告稱伊93
    年9月3日申報台電中施處准予停工，自不可能於94年1月9日
    時派員進入電纜被燒毀處云云，惟觀諸原證24之停工申請單
    (暫不論其真正與否)，並無任何核可之批示。況縱然形式、
    表面上原告有向台電施工處申請停工，惟私底下原告仍有可
    能派員至事故現場巡示或施作工程，畢竟所舖設之電纜尚未
    經台電中施處驗收且為統包工程（未經變更無法增加工期，
    停工亦須如期完工），是以原告辯稱伊已申請停工而不可能
    派員至事故地點云云，顯係推諉卸責之詞，不足採信。
  6.原告就本件援引民法第224條之規定，主張被告應負債務人
    之代償責任云云，顯有違誤，不足採信：
  (1)按民法第224條係規定債務人之代理人或使用人，關於債之
    履行有故意或過失時，債務人應與自己之故意或過失負同一
    責任。並非規定債務人之代理人或使用人不法侵害他人之權
    利時，債務人亦應負同一責任。是以民法第224條僅適用於
    債務人之代理人或使用人之關於債之履行行為，於債務人之
    代理人或使用人之侵權行為並不適用，有最高法院76年台上
    字第2011號75年台上字第1317號判決要旨足供參照。
  (2)查本件被告未實際施作系爭集水井工程，並非債務人，而工
    作場所負責人子○○亦非被告建智公司人員，其所為與被告
    建智公司無涉，已如前述。至工安衛生管理員辛○○縱為被
    告公司之員工，惟其工作職責僅負責監督遵行勞工安全衛生
    法所規定之保障勞工工作安全事項，伊所為工作並非債之履
    行行為，況本件原告係主張子○○、辛○○應負侵權行為責
    任，從而依前揭最高法院76年台上字第2011號75年台上字第
    1317號判決要旨，本件被告建智公司與辛○○間之關係，自
    無民法第224條之適用，而原告援引民法第224條之規定，主
    張被告應負債務人之代償責任云云，顯有違誤，不足採信。
(三)、被告建智公司就系爭集水井工程並無定作或指示上之過失，
    依民法第189條之規定，自無須對原告公司負損害賠償責任
    ：
  1.按民法第189條規定：承攬人因執行承攬事項，不法侵害他
    人權利者，定作人不負損害賠償責任。但定作人於定作或指
    示有過失者，不在此限。所謂定作有過失者，係指定作之事
    項具有侵害他人權利之危險性，因承攬人之執行，果然引起
    損害之情形；而指示有過失者，係指定作並無過失，但指示
    工作之執行有過失之情形而言，有最高法院86年台上字第
    2320號裁判要旨足稽。
  2.查諸「台灣電力公司輸變電工程處中區施工處開工前安全衛
    生協調會議紀錄」 (參原證十)及「台灣電力公司輸變電工
    程處中區施工處共同作業協議組織協議書」 (參被證三；原
    證八)所示，實際參與會議為開工前協調、協議，並直接向
    台電中區施工處聽取系爭集水井工程相關施作說明及指示者
    ，均係被告易弘企業社之負責人王文龍，由此足證被告易弘
    企業社施作系爭集水井工程，均係遵照台電中施處之指示，
    被告建智公司就系爭集水井工程並無定作或指示上之過失甚
    明。
  3.再台電中施處於上開開工前安全衛生協調會議紀錄第九項其
    他協調連繫事項中，固曾指示「施工前應設置電纜包覆，慎
    防電纜破損，防止電擊、跳脫事故，並將包覆拍照存證」等
    語，惟經細繹前述台電中區施工處指示設置電纜包覆之意，
    包覆之目的乃在於防止「電纜破損」與「電擊」，並未特別
    要求電纜包覆必須要能「防火」，況系爭集水井工程施作，
    係於地面上進行，並非在涵洞內，是以易弘企業社依循原告
    公司於被證七工程中所採取之保護電纜措施，於電纜上以厚
    棉被加以包覆，即是依照指示施作，自無過失可言。
  4.又台電中施處於被告易弘企業社施作系爭集水井工程期間，
    均有每日派員監工，對於為防止電纜破損及電擊而以棉被包
    覆電纜乙事，應知之甚詳，惟台電中區施工處監工人員於施
    工時，並未曾要求應改用防火材料包覆電纜，且參以被告易
    弘企業社人員均係於地面上施作，由此足證被告易弘企業社
    之施作系爭集水井工程，均依照台電中施處之指示施作，自
    無施作上之過失可言。
  5.再參酌被證7台電公司對於本案要求之電纜保護措施規定，
    係要求以「5尺×6尺厚棉被」保護，然而原告卻仍一再執稱
    施作時未以石綿板、防焰毯等具有防火或絕緣作之防護裝備
    云云，顯無所據，不足採信。
  6.又原告公司就被證七工程之施作，須使用破碎機、發電機等
    工具，係屬動火工作，且係於地面下與電纜線近距離之工作
    ，具有更大之危險性，原告公司於施工時亦僅是以厚棉被包
    覆電纜而已，何以系爭集水井工程係於「地面上」施作，原
    告公司卻反咬稱易弘企業社未於系爭電纜線上設置防火包覆
    (按台電中區施工處並未要求電纜包覆須具有防火之功能)？
    簡直是雙重標準，正所謂欲加之罪，何患無詞！從而原告公
    司指稱被告疏未注意以防火毯包覆電纜云云，顯屬無據，不
    足採信。
  7.此外，於97年3月28日現場會勘時，當場即見到原告公司於
    施工中用以覆蓋電纜之棉被數件 (被證T)，足知被告易弘企
    業社亦係同樣遵照台電公司指示於系爭電纜上覆蓋棉被，是
    以被告易弘企業社於施作系爭工程時，乃遵照台電公司指示
    ，並無可歸責之事由可言。
(四)、原證十一鑑定書內容，於客觀上採證及分析上多所違誤，鑑
    定人庚○○○○在鈞院所為證述，並無法證明導致事故現場
    棉被失火之原因為何，亦不足以作為認定被告建智公司應共
    同負侵權行責任之依據：
  1.按最高法院79年台上字第540號判例要旨：「法院固得就鑑
    定人依其特別知識觀察事實，加以判斷而陳述之鑑定意見，
    依自由心證為判斷事實真偽之依據，然就鑑定人證言之可採
    與否，書證之證據力如何，則應踐行調查證據之程序而後定
    其取捨。不得一任鑑定人依其一己之意思，自行判斷。倘法
    院不問其取捨之理由如何，全盤採用鑑定結論為裁判之依據
    ，不啻將法院採證認事之職權行使委諸鑑定人，與鑑定僅為
    一種調查證據之方法之趣旨，殊有違背。」，合先敘明。
  2.查系爭排水管工程之施作方式，係於地面上開挖及在直井水
    泥頂板上鑽孔並大量灌水以利施作鑽孔，再將不銹鋼管放入
    孔內向地面下伸入，故焊接前焊管下方已經遍佈積水及濕潤
    滿地，至於不銹鋼管之焊接，均係於地面上施作 (詳施作照
    片，被證七) 。再者，焊接點係在不銹鋼管連接處外表，縱
    有焊渣掉落，亦係掉落於地面上，不可能由不銹鋼管內掉入
    涵洞內，且鋼管內亦不可能形成焊渣而掉落，由此亦足證原
    告所舉鑑定人自涵洞內系爭電纜兩側水中採集焊渣分析鑑定
    ，顯有違反事實及經驗法則之謬誤。由上述亦足見鑑定人主
    觀上早已有先入為主之想法，認定棉被之悶燒係由焊渣所引
    起，再於涵洞內採集焊渣加以鑑定分析，以證明焊渣係由協
    力廠商施工而來，是以鑑定人前開鑑定方法實有重大之違誤
    ，根本不足採信。
  3.次查，系爭排水管焊接工程之施作方式，係於地面上開挖及
    在直井水泥頂板上鑽孔並大量灌水以利施作鑽孔，再將不銹
    鋼管放入孔內向地面下伸入，而不銹鋼管係先固定於地面上
    ，否則將因晃動而無法為焊接，故不銹鋼管與地面間並無縫
    隙可供原告所稱之焊渣掉落至涵洞中。
  4.再於焊接前，焊管下方已經遍佈積水及濕潤滿地，且於不銹
    鋼管之焊接均係於地面上施作，參以施作焊接之焊點，係在
    兩不銹鋼管連接處外表，縱有焊渣掉落，亦係掉落於地面上
    ，不可能由不銹鋼管內掉入涵洞內，且不銹鋼管內不可能形
    成焊渣而掉落。況涵洞內以前即有鋼架之焊接施工，必然會
    遺留焊渣 (詳如後述)，則鑑定人所採集到之焊渣，應係以
    前施工所遺留。參以鑑定人亦於本院陳稱：「 (問：有無到
    現場找焊渣？)沒有。因上面有焊接工程，即依我的專業作
    判斷。」等語 (詳參96年5月2日言詞辯論筆錄第4頁)，足知
    鑑定人既未至現場採集焊渣，則如何證明涵洞下焊渣為現場
    所掉落之焊渣？故原告所舉鑑定人自系爭電纜下方水中採集
    焊渣之方式，客觀上顯已違反事實及經驗法則，且已陷入其
    先入為主之想法，欲將系爭電纜下方水中之焊渣與協力廠商
    施工中所產生之焊渣作不當之連結，其鑑定結果顯然偏頗於
    原告，實不足採。
  5.復查，鑑定人現場採樣方式為以強力磁鐵吸取焊渣顆粒 (見
    鑑定報告書第10頁)，而系爭工程焊條及不鏽鋼管本身屬不
    鏽鋼之材質，應非強力磁鐵所得吸引採集，故其採得之樣本
    是否為本件工程之焊渣？或架設電纜，支撐鐵架焊接遺留之
    焊渣？或前次他人施作工程所留下？或因水流而自他處流至
    事故現場？均有疑問，自不能因此遽謂鑑定人於事故現場水
    中所採集到之疑似焊渣物為被告易弘企業社施作系爭工程中
    所掉落。
  6.再查，每家廠商所生產之不銹鋼及焊條成分固大同小異，所
    產生之焊渣成分、外觀及形狀亦大致相同 (詳如後述)，並
    無特別之性徵可資辨別其個別之差異性 (例如人有DNA可資
    鑑別)。然本件鑑定人僅以成分、外觀及形狀之分析鑑定方
    法，在無任何科學及鑑識上之理論根據加以佐證之情形下，
    即片面推論水中所採集到之焊渣亦為本件協力廠商施工中所
    掉落，實無法證明有何相當因果關係？有何必然之關連性？
    況，鑑定人亦於鈞院陳稱：「…只請提供焊條，但未見當事
    人提供。」等語 (詳參96年5月2日言詞辯論筆錄第3頁最後
    一行)，暫不論鑑定人以SEM/EDX分析方法是否足以證明涵洞
    內水中之焊渣為地面上施作所掉落，惟原證十一鑑定報告所
    使用及作為鑑定之焊條，並非被告易弘企業社所有，又如何
    證明涵洞內之焊渣為地面上現場施作所掉落？又如何能作金
    屬顆粒表面成分之比對分析？參以鑑定書編號六之金屬顆粒
    ，確有編號七不銹鋼管及編號八焊接點所無之鈦 (Ti)、鈣
    (Ca)、鉀 ( K)、錳 (Mn)、銅 (Cu)等元素，故原證十一之
    鑑定結論著實堪疑，僅係原告所舉鑑定人單方片面之推測，
    顯不足採信。
  7.又原證十一所採集以供鑑定之焊渣，無非係取自遭灼傷之系
    爭電纜兩側下方之水中，惟觀諸原證十二勘驗筆錄所附照片
    編號第六、八、十二、十三、十六幅及中華工商研究院鑑定
    書第11 、12頁照片所示，遭灼傷之系爭電纜下均有鋼架支
    撐，應有四層之鋼架 (被證四中華工商研究院鑑定書第6頁
    所示)，且兩側牆壁上亦連接有其他鋼架，當初在焊接前開
    鋼架時，必會產生焊渣，且分佈於系爭電纜之兩側。
  8.然本件集水井協力廠商之焊接施工均係於地面上為之，不可
    能有焊渣從不銹鋼管內掉入涵洞中，具如前述，況使用不銹
    鋼焊條而於事故現場遺留焊渣者，並非只有被告之協力廠商
    而已，且每家廠商所生產之不銹鋼焊條成分大同小異，豈能
    因系爭電纜兩側下方水中之焊渣成分與現場遺留不銹鋼焊條
    及不銹鋼管焊接處之焊渣成分或有相似之處，即逕認包覆系
    爭電纜之棉被悶燒為被告協力廠商焊接時所造成？再者，鑑
    定人並未採集鋼架上之焊渣與水中之焊渣及排水管上之焊渣
    作相互分析比對，即認定所採集系爭電纜兩側水中之焊渣，
    為焊接不銹鋼排水管所掉落之焊渣，逕為推測引起包覆系爭
    電纜棉被悶燒之最大可能原因係因焊接不銹鋼管時，焊渣掉
    落至覆蓋在161kv電纜表面上之棉被引發悶燒所致云云，洵
    屬速斷，實不足採信。
  9.編號5、6焊渣之成分，確實含有非屬集水井協力廠商所使用
    不銹鋼管及焊條之金屬元素：
  (1)觀諸原證十一鑑定書所示採集系爭電纜兩側下方水中焊渣表
    面成分之EDX分析內容，系爭電纜左側樣品編號5之金屬顆粒
    ，無論其大中小，其表面主要成分均為鐵 (Fe)(參原證十一
    第23、25、26、27、28、30頁)，惟系爭電纜右側樣品編號6
    之金屬顆粒，其表面成分因顆粒大中小而均有所不同 (參原
    證十一第32、34、35、37、38、39、41頁)，甚至出現不銹
    鋼管及焊條所無之元素錳 ( MN)、銅 (Cu)(參見原證十一第
    37、38頁與第42、44頁相互對照即明)，足證原告所舉鑑定
    人所採集之焊渣，確非集水井協力廠商施作焊接工程時所產
    生之焊渣。
  (2)復查，原證十一所示焊接點焊渣與不銹鋼焊條焊接試驗所產
    生焊渣之EDX分析內容 (參見原告證據11第42、46頁)，雖其
    表面成分與編號5及6之表面成分分別或有相似之成分，惟並
    無法證明編號5及6之焊渣確係由被告協力廠商於施作焊接工
    程中所產生，以及兩者有其直接因果關係。況編號5、6焊渣
    之成分，確實含有非屬集水井協力廠商所使用不銹鋼管及焊
    條之金屬元素，已如前述。在無任何科學及鑑識之理論根據
    加以佐證下，原證十一鑑定書僅以不銹鋼焊條材料與其試驗
    焊接之焊渣特性，比對所有焊渣之型態特徵與成分分佈，即
    逕予證實編號5與編號6為不銹鋼管焊接掉落之焊渣云云 (參
    見原告證據11第47頁 (五))，實違反證據法則，並無任何科
    學依據，不足採信。
  (3)又編號五、六之金屬顆粒之成分與編號八焊接點採樣之成分
    並不完全相同，而鑑定人於鈞院亦陳稱：「 (問：編號8與
    編號5與編號6之不同，代表什麼意義？)要先確定是否為不
    銹鋼材質，再確定銲藥加進去後，二者之變化，不銹鋼材質
    是一致，不一致部分是銲藥及熱鎔後之變化。我無法作同一
    性 (個化性)之判斷。」等語 (詳參96年5月2日言詞辯論筆
    錄第5、6頁)，足知鑑定人既無法對焊渣作同一性、個化性
    之判斷，則鑑定人如何能證明涵洞內水中之焊渣是否由本件
    地面現場施作時所掉落？抑或他人施作工程時所遺留？鑑定
    人又如何認定伊自涵洞內所採集到編號五、六之「全部焊渣
    」均係地面現場施作時所掉落 (詳參原告證據11鑑定書第47
    頁內容)？依據為何？顯對於編號五、六、八成分之不同，
    無法加以說明，諻論證明受鑑定焊渣係由何人施作工程時所
    遺留，且對何以出現不鏽鋼管及焊材所無之金屬錳 (MN)、
    銅(Cu)等元素，亦無法詳加交代其緣由，是以原證十一鑑定
    結果不惟違反證據、論理法則，其鑑定結果著實堪疑，顯不
    足採信。蓋易弘企業社所使用之不鏽鋼管及焊材若未含有金
    屬錳 (MN)、銅 (Cu)等元素，豈能因焊接憑空產生含有錳
    (MN) 、銅 (Cu)等金屬元素之焊渣？
  10.再查，本件排水管焊接工程，其施作之焊接點係在不銹鋼管
    連接處外表，縱有焊渣掉落，亦係掉落於地面上，不可能由
    不銹鋼管內掉入涵洞內，蓋不鋼管內不可能形成焊渣而掉落
    ，已如前述。而不銹鋼管之焊接係於地面上進行，焊接點下
    方管長距離系爭電纜至少有560公分以上之距離 (按焊接點
    距離地面150公分，而系爭電纜距離涵洞頂部410公分，合計
    560公分，詳參被證四鑑定報告書之附圖)，縱若有焊渣違反
    常理從管內由上而下掉落，焊渣因高處墜落不斷接觸空氣降
    溫，本即不足以致系爭電纜包覆棉被悶燒。甚且在不銹鋼管
    規制下之直線運動及自由落體重力加速度之相互作用下，焊
    渣應係落於不銹鋼管之正下方，或許有些微之偏差，但不至
    於掉落至30公分外系爭電纜之棉被上，甚至越過系爭電纜而
    遍及兩側 (按管口距系爭電纜另一側達70公分以上)。
  11.又查，由原證十一之鑑定內容所示，鑑定人於系爭電纜上並
    未發現有焊渣之遺留，僅蒐集到可燃物殘跡樣品 (參原證十
    一鑑定書第5～10頁之照片所示)，果若有焊渣違反常理掉落
    於包覆系爭電纜之棉被上，則縱然棉被燒毀，因焊渣之熔點
    較高，勢必仍遺留在系爭電纜上，豈會憑空消失？此外，系
    爭電纜每層均多條捆綁在一起，電纜間必有空隙可供卡住掉
    落之焊渣，但鑑定人於現場系爭電纜上並未發現有何焊渣遺
    留，此稽諸鑑定人於鈞院證稱：「 (問：有無在電纜線上找
    到焊渣？)有找但沒找到」等語即明 (詳參96年5月2日言詞
    辯論筆錄第4頁)，由上述足證本件集水井之協力廠商於地面
    上施作焊接時，並未有焊渣掉入涵洞內之情形，則原告所引
    鑑定結論稱引起棉被悶燒之最大原因為焊接不銹鋼管所掉落
    之焊渣云云，其立論顯令人質疑而不足採信。
  12.再查，鑑定人於鈞院陳稱「結論是：依本件燃燒地點空間狀
    況，最大可能熱源為焊渣…」、「一會有焊渣。焊接時，二
    焊接物中間有一定的空間，兩個接點中間既有縫隙，一定有
    焊渣掉落…」云云 (詳參96年5月2日言詞辯論筆錄第3、5頁
    )，惟經被告訴代詢問鑑定人「你的說法有無實際經驗？有
    無實驗數據？」等語時，鑑定人陳稱「我是依現場判斷。且
    焊接時焊渣會噴濺，但不是所有的焊渣都會掉落。我沒有實
    際的實驗數據，是依個案判斷。…」等語 (同上筆錄第5頁)
    ，足知鑑定人既沒有實際操作焊接之實驗，看看是否會有焊
    渣掉落，亦未實際模擬焊渣自五、六公尺高度掉落，其溫度
    是否足以引燃棉被之實驗，則鑑定人是憑何依據逕認本件覆
    蓋系爭電纜之棉被是由地面掉落之焊渣所引燃？
  13.何況除事故地點外，其它施工地點並無因焊渣引燃棉被之情
    形，而同一事故地點之另一焊接不銹鋼管管口下方甚至對著
    電纜，亦無此情形，由此亦足證集水井之協力廠商於地面上
    施作焊接時，並未有焊渣掉入涵洞內或焊渣引燃棉被之情形
    ，是以原證十一之鑑定報告稱引起包覆系爭電纜之棉被悶燒
    之最大原因為焊接不銹鋼管時所掉落之焊渣云云，顯與經驗
    法則及物理作用違，洵不足採信。
  14.此外，設若棉被之悶燒為煙蒂所引起，惟當日現場施作人員
    曾看見原告之施作人員或由其它人孔進入而在工區現場施作
    ，並參以原告公司工地有大型風孔可進入涵洞，且通風孔僅
    採用簍空格柵蓋板 (被證V)，人員隨時可經由原告公司工地
    之通風孔進入抵達事故地點之涵洞，卻可不經由人孔蓋，由
    此足證棉被失火之原因，亦可能係原告施作人員之行為所致
    ，況依被告94.9.19答辯 (二)狀附件監工日報所示，事故前
    一日即94年1月9日為MB人孔集水井排水管施工，從上午施作
    至下午17時工地負責人子○○於其上簽章止，其間人孔內並
    無任何異狀，況當日現場亦有業主台電公司之監工人員「乙○○」在場監工確認，具如前述，是以原證十一之鑑定書並
    不足以認定引起包覆系爭電纜之棉被悶燒，係由被告之協力
    廠商工作人員之行為所引起。
  15.揆諸上述，原證十一鑑定書內容不僅客觀上採證及分析上有
    前述重大違誤之處，且其鑑定結論為鑑定人依前述有違誤之
    分析鑑定結果所為之推測，並無任何科學及鑑識之理論根據
    加以佐證，是以原證十一鑑定書之鑑定結果著實甚疑，顯不
    足採信，亦不足以作為認定被告應共同負侵權行責任之依據
    。
(五)、本件包覆系爭五條電纜之棉被悶燒原因不明，原證11庚○○○○之鑑定書並無法為任何之證明：
  1.按最高法院48年台上字第481號判例要旨：「損害賠償之債
    ，以有損害之發生及有責任原因之事實，並二者之間，有相
    當因果關係為成立要件。故原告所主張損害賠償之債，如不
    合於此項成立要件者，即難謂有損害賠償請求權存在。」。
  2.查原證11原告委託庚○○○○之鑑定書內容及鑑定方法，顯
    具有重大瑕疵而不足為信，業如上述。況觀諸原證11鑑定書
    內容，對於本件包覆系爭五條電纜棉被之失火原因，並無法
    明確認定係焊渣抑或煙蒂所引起，參以鑑定人亦於鈞院證稱
    ：「 (問：依鑑定報告48頁，火災原因可能是焊渣，香煙也
    不排除可能？)是的。」、「 (問：有無作模擬起火實驗？)
    無。」、「 (問：火災發生原因有兩個以上時，如何認定主
    要起火原因？)我們會儘量排除不可能原因，但這兩個原因
    我無法認定，僅依現場情況與實驗分析結果，做最大可能原
    因之推論。」等語 (詳參96年5月2日言詞辯論筆錄第6、7頁
    )，是以原告自應就包覆系爭五條電纜棉被之失火原因舉證
    以實其說，不容原告含混其詞、模擬兩可，胡亂對他人扣以
    事故責任。
  3.再除事故地點外，其它施工地點並無因焊渣引燃棉被之情形
    ，而同一事故地點之另一焊接不銹鋼管管口下方甚至對著電
    纜，亦無此情形，由此亦足證集水井之協力廠商於地面上施
    作焊接時，並未有焊渣掉入涵洞內致引燃棉被之情形。
  4.另查，97年3月28日現場履勘發現原告公司工地有大型風孔
    可進入涵洞，且通風孔僅採用簍空格柵蓋板 (被證V)，人員
    隨時可經由原告公司工地之通風孔進入抵達事故地點之涵洞
    ，卻可不經由人孔蓋，足知本件事故之發生，實有可能係他
    人經由通風孔進入事故地點亂丟煙蒂而引起本件之事故，參
    以庚○○○○所出具之系爭鑑定報告書，實無法明確證明本
    件事故係由焊渣所引起，是以原告公司堅稱係焊接工程之焊
    渣所引起云云，並無任何確切之依據，洵不足採信。
  5.又查，再依「台灣電力公司輸變電工程處中區施工處開工前
    安全衛生協調會紀錄」第九點第2.項所示「本處 (供電區處
    )每日均有線路巡視人員巡視，並現場宣導工安」等語，參
    以依監工日報所示，事故前一日即94年1月9日為MB人孔集水
    井排水管施工，從上午施作至下午17時工地負責人子○○於
    其上簽章止，其間人孔內並無任何異狀，況當日現場亦有業
    主台電公司之監工人員「乙○○」在場監工確認，是以原告
    實無法證明包覆系爭電纜之棉被之悶燒與被告之協力廠商易
    弘企業社工作人員之施作系爭集水井工程間有何相當因果關
    係存在，其訴請被告負損害賠償之責，並無足採！
  6.另，原告一再以庚○○○○所出具之無法明確證明系爭電纜
    遭灼傷原因之鑑定報告書為爭執，復未就有何相當因果關係
    存在，舉證以實其說，僅係片面主觀臆測，含混泛稱「不論
    係由於焊渣或香煙所引起，均屬被告等之過失行為」云云，
    卻提不出任何客觀具體證據證明究係由何種原因所肇致，諻
    論證明有何相當因果關係存在，洵不足採信。
(六)、原告公司為本件之當事人，依民事訴訟法第330條第1項之規
    定，不得為本件之鑑定人，所為鑑定報告明顯違反利益迴避
    原則及證據法則，無任何證據能力可言，洵不足採信：
  1.查原告並非專業鑑定機關單位，縱能生產製造高壓電纜，但
    鑑定涉及專業鑑識科學，且需專門之鑑識器材及設備，非得
    因原告能生產製造高壓電纜即謂伊有專業之鑑定能力，已如
    前述。再者，國內生產161KV交連PE電纜之廠商，並非僅有
    原告一家，像太平洋電線電纜、華新麗華、華榮電線電纜、
    宏泰電工、大山電線電纜…等公司均有生產製造 (被證E)，
    且太電、華新麗華、華榮、宏泰等公司亦同樣有通過台電公
    司之評鑑合格。此外，國內財團法人工業技術研究院及其它
    研究機關單位，以及台大、清大、交大、成大、台科大、北
    科大…等大學相關理工系所，對於特高壓電纜應均有專門之
    研究，且著有相關之專論、研究報告及碩、博士論文，是以
    原告供稱國內僅有少數電纜廠商有能力製造、尚無其他更專
    業之電纜製造或研究機構云云，顯非事實，不足採信。
  2.復查，原告為本件訴訟之當事人，依民事訴訟法第330條第1
    項，不得為本件之鑑定人，已如前述。原告明知自己為訴訟
    之當事人，就本件之任何鑑定結果均有相當利害關係，意圖
    以其私行製作之不實報告混淆法院視聽，試問世上豈有請求
    賠償之人自己作鑑定之理！且還自己決定系爭五條電纜應全
    部抽換，自己重新施作，自己主張全部施工費用明細，衡原
    告之所作所為，著實讓人難以苟同，不惟違反利益? 避及誠
    信原則，亦證原告不敢讓公證第三人為鑑定之心態甚明，可
    見本件顯有不為人知之隱情。
  3.又依本院94年度全字第10號民事保全證據裁定內容，僅准予
    原告就遭燒燬之電纜現況以採樣、照相、攝影之方式保全證
    據，並未准予原告本身得就本件之相關物證私自為處理及鑑
    定，惟原告竟違反前開裁定意旨，擅自對系爭五條電纜為切
    割處理，並私自加以鑑定而提出不實之原證18報告，不僅違
    背民事訴訟法第330條之利益迴避原則，亦嚴重違反證據法
    則，是以原告私行製作之原證18報告根本無任何證據能力可
    言，洵不足採信，則原告執不實無證據能力之原證18報告供
    稱系爭五條電纜已毀損無法再為使用云云，即無所據，自說
    自話，不足為信。
(七)、原告擅自違反法院保全證據裁定內容，對本件系爭電纜為搬
    動抽換及切割破壞，若因此造成長度不符致系爭電纜不堪利
    用，亦為原告自己之違法行為所招致，原告顯與有過失，應
    自負其責：
  1.查本件系爭五條電纜縱因遭灼傷致一小部分或不堪使用，惟
    其餘部分均完好如初，並未毀損，仍可加以利用，有財團法
    人中華工商研究院鑑定報告可稽 (詳參被證四)，且系爭電
    纜灼傷範圍最長者不過為2.7公尺，切除遭灼傷部分後之餘
    長，足供原告於其它電力電纜工程所利用，此稽諸被證五、
    被證六之原告其它承攬台電工程所需之電纜長度最小甚至僅
    達20公尺即明，且未達100公尺者亦所在多有。
  2.然原告自作主張違反台灣新竹地方法院94年度全字第10號民
    事保全證據裁定內容，私自搬動抽換及切割破壞系爭五條電
    纜用，並胡亂加以測試，以作成不實無證據能力之原證18報
    告在先，因而造成系爭五條電纜耗損減短，有耐壓不足之虞
    ，難道不是原告自己之違法行為所招致，若非原告私行切割
    破壞系爭電纜，豈會有如此之結果？足知系爭電纜若因此不
    堪利用或價值貶損或辨識，實乃可歸責於原告之違法破壞或
    切割行為所致，原告卻供稱系爭電纜因測試耗損後之剩餘長
    度已不符合接續及組立之經濟效益、因重複性施高壓電應力
    之耐壓測及舖設時之機械性拉扯及側壓已無法確保符合品質
    要求，且使用壽命倍受影響云云，顯意圖推諉卸責，並未舉
    證以實其說，洵無理由，且依民法第217條之規定，原告實
    與有過失，若該等電纜被認定無法使用，原告自應對系爭電
    纜之毀損自負其責。
  3.又台北市電機技師公會於97年2月29日會同兩造至原告所稱
    系爭五條電纜放置之倉庫履勘，現場堆置之電纜較長的共有
    8卷軸，短的有6軸，原告自行標示長的電纜卷軸分別為R電
    纜417.2ｍ、T電纜415.9ｍ (實測415.7ｍ)、R'<1>電纜
    223.8ｍ、R'<2>電纜196.4ｍ、S'<1>電纜223.9ｍ、S'<2>電
    纜195.5ｍ、T'<1>電纜222.6ｍ、T'<2>電纜195ｍ，至短的
    電纜部分，原告公司供稱係由R'、S'、T'三條電纜所切割下
    來，分別為1.69ｍ及1.77ｍ、1.56 ｍ及1.59ｍ、1.5ｍ及
    1.92ｍ。惟原告公司自認原證十八第二頁所載五軸電纜即為
    本件系爭五條電 (詳參鈞院95年1月4日言詞辯論筆錄第2頁)
    ，總長卻只有997ｍ，參以若係抽換電纜，則整條捲起即可
    ，為何原告公司卻將R'、S'、T'三條電纜分別切割成四軸？
    為何R、T二條電纜未作切割即抽回？由此足知現場合計19軸
    電纜是否為本件所涉系爭五條電纜，實屬堪疑，被告於原告
    所舉鑑定機關於97年2月29日勘查時當場提出異議，但原告
    亦未能舉證說明，原告率而請求鑑定損害，實不足取！
(八)、退一步言，縱被告建智公司就本件須負損害賠償責任，惟原
    告請求系爭五條電纜全部更換所需費用，顯非回復原狀之必
    要費用，違背民法第213條第3項之規定，委無足採：
  1.按損害賠償之方法包括回復原狀與金錢賠償二者。回復原狀
    ，係以事實上回復之方式俾維護被害人權益狀態之完整性，
    故身體健康之損害應治癒之，物之滅失應以同種類、品質、
    數量之他物代替之，物之毀損應修繕之。金錢賠償，則為權
    益價值之填補，與被害權益狀態之完整，尚無直接關係。進
    一步言，為回復原狀必要費用之請求，係以請求支付回復原
    狀所必要之費用，以代回復原狀，其意旨仍在實現被害權益
    狀態之完整，並非權益價值差額之填補。是回復原狀必要費
    用之規範性質，係屬回復原狀之評價範疇 (參見邱聰智所著
    「民法債編通則」，修訂六版，第162頁、第219至222頁)。
    且由88年4月21日修正公布民法第213條第3項，將回復原狀
    必要費用之請求與回復原狀並列規範於同一條文，可知立法
    者亦認回復原狀必要費用之請求，係屬回復原狀之評價範疇
    ，有台灣台中地方法院92年簡上字第87號判決要旨可供參照
    。
  2.查原告所提出之原證七修復單，為原告私行製作，並無任何
    憑證或領據加以佐證，實無任何證據能力可言。再依一般正
    常之工法，本應於地面集水井排水工程施作完成後，再為電
    纜之鋪設，原告係台電峨眉～新竹二進二出龍山161KV電纜
    線路統包工程之承攬廠商，應知此一工法與正常施工順序有
    違。參以系爭電纜線尚未經台電公司驗收，原告明知有系爭
    集水井工程之施工，卻未對系爭未經驗收之電纜線做任何之
    之防護措施，故本件損害之發生縱為被告建智公司之協力廠
    商人員之行為所造成，然原告對系爭電纜線未為任何防護措
    施，確為損害擴大原因之一，則原告就本件事故之發生顯然
    與有過失，自應依民法217條之規定過失相抵。
  3.原告公司供稱系爭五條電纜已全部損壞不能使用而應全部抽
    換更新云云，自應負舉證責任：
  (1)按當事人主張有利於己之事實，就其事實有舉證之責任，民
    事訴訟法第277條定有明文。又事實有常態與變態之分，其
    主張常態事實者無庸負舉證責任，反之，主張變態事實者，
    則須就其所主張之事實負舉證責任，有最高法院86年度台上
    字第891號判決要旨足資參照。
  (2)查依財團法人中華工商研究院鑑定報告 (被證四；以下簡稱
    中華鑑定報告)所示：「本案受燒之電纜線，其受燒毀損部
    分僅為電纜線表皮之最外層PVC，該PVC被覆層具有高度的耐
    燃性，其厚度依規定平均厚度不得小於3.5mm，任何點之最
    小厚度不得小於3mm ，本案受燒損電纜線詳細規格可閱附件
    一所述，以現場電纜線狀況推估其毀損深度最深約為3mm，
    並未損及遮水層、金屬遮蔽層、絕緣體層…等其他保護層，
    更無損及傳導電力之導體」 (參第14頁)，足證本件系爭五
    條電纜並未因棉被失火悶燒而毀損不堪用，因電纜表皮之
    PVC被覆層具有高度耐燃性，故僅表皮受到灼傷而已，未傷
    及電纜內部之金屬導體，並無礙於電力之傳輸。
  (3)且台北市電機技師公會於97年2月29日會同兩造至原告公司
    所稱系爭五條電纜放置之倉庫履勘，觀諸現場所堆置之R、T
    、R'、S'、T'等電纜 (合計8軸)，均無損壞之情形，至灼燒
    部分已遭原告公司擅自切割之電纜橫切斷面 (被證Ｍ)，電
    纜線表面PVC被覆甚厚，縱或因遭火灼燒致表皮部分或有損
    傷，惟內部導體及絕緣體等構造均未損壤，表皮部分若稍加
    修補，仍屬堪用 (同被證Ｍ)，從而原告公司供稱系爭五條
    電纜均已損壞云云，洵無所據，不足採信，而被告於鑑定機
    關鑑定當日對此提意見，應由原告先行舉證說明，原告均無
    以舉證，鑑定機關亦未列入記錄，被告認為該鑑定機關之鑑
    定報告確不公平，亦無足採！
  (4)再原告向鈞院提出聲請鑑定之事項，包括鑑定系爭五條電纜
    之殘餘價值，惟鑑定殘餘價值之前提事實，在於系爭五條電
    纜是否已全部損壞而不堪使用，倘若並未損壞時，自無所謂
    殘餘價值，而應以原來市價計算其價值。復參以系爭五條電
    纜可供電力傳輸為常態事實，損壞致不能傳輸電力為變態事
    實，況系爭五條電纜是否全部損壞致不堪用，涉及本件原告
    所得請求損害賠償之範圍，及原告所請求之費用是否為回復
    原狀所必要，亦為原告所應證明之前提事項，依上揭民事訴
    訟法第277條規定及最高法院見解，自應由原告就伊所稱系
    爭五條電纜已全部損壞不能使用而應全部抽換更新云云，負
    舉證責任，敬請鈞院鑑核為禱。
  (5)又查，台北市電機技師公會所提有關鑑定系爭電纜線是否已
    毀損不能使用，不惟自身無法鑑定，所推舉之財團法人台灣
    大電力研究試驗中心，經被告公司於97年3月4日詢問能否就
    本件系爭五條電纜是否損壞為鑑定，惟該中心電力試驗部門
    張振昌副理表示無相關儀器設備可檢驗161KV電纜等語，是
    以本件不只原告所舉薦之台北市電機技師公會及財團法人台
    灣大電力研究試驗中心就本件系爭五條電纜是否燒燬不能使
    用，並均無鑑定能力。原告雖僅請求鑑定系爭電纜線拆除、
    重製之費用為若干云云，並請求鑑定所餘電纜線之殘存價值
    為何等情 (附件一鑑定事項整理)，其前提要件即系爭電纜
    線均已燒燬不能使用，卻無以令現前之鑑定機關為之鑑定，
    足證原告所為鑑定申請，並不足採，其鑑定結果亦不能作為
    本件不利被告之依憑，且此為原告應為舉證之事項，應無由
    被告申請鑑定之理，既然原告不願就系爭電纜線是否燒燬無
    用負鑑定或舉證之責，實不應該令被告反舉證申請鑑定自證
    無責之理。
  (6)再依中華鑑定報告之附件一161KV電力電纜相關規格及規範
    所示，交連PE電纜之內部構造，由外而內大致分別為被覆層
    、金屬被覆層、絕緣體層、導體層，復參以被告於同一「台
    電峨眉～新竹二進二出龍山161KV電纜線路統包工程」第一
    工區之電纜施工照片（被證八），可知被告所生產之161KV
    電纜內部構造大致與前開規範相符，觀其電纜絕緣層 (白色
    部分)至少也有23mm以上。又觀諸中華鑑定報告內之事故現
    場照片所示 (第11～13頁)，系爭受灼傷之五條電纜線表皮
    或有沙土，抑或有明顯燒灼痕跡，但未見金屬線裸露破損或
    突出，由此足證棉被之悶燒，僅係灼傷系爭電纜之最外圍黑
    色被覆層，尚未嚴重傷及金屬被覆層，諻論絕緣體層。至灼
    傷之範圍，第一層之電纜有三條，燒痕最長者約2.7m，而第
    二層之電纜有二條，燒痕亦僅約30cm至50cm(參中華鑑定報
    告第7頁)。因此，由前述可知原告供稱系爭五條電纜外被覆
    嚴重燒毀，恐傷及電纜內部結構，客觀上已不能再於工程上
    供為電纜使用，應全部抽換更新云云，為原告片面之詞，迄
    今未舉證以實其說，顯無所據，不足採信。況整條電纜長度
    約450m，而系爭五條電纜中燒痕最長者，不過為2.7m，何來
    電纜燒毀而需全部整條抽換？
  (7)又依財團法人中華工商研究院鑑定報告 (詳參被證四；以下
    簡稱中華鑑定報告)所示：「本案受灼燒之電纜線，其受燒
    毀損部分僅為電纜線表皮之最外層PVC，該PVC被覆層具有高
    度的耐燃性，其厚度依規定平均厚度不得小於3.5mm，任何
    點之最小厚度不得小於3mm，本案受燒損電纜線詳細規格可
    閱附件一所述，以現場電纜線狀況推估其毀損深度最深約為
    3mm，並未損及遮水層、金屬遮蔽層、絕緣體層…等其他保
    護層，更無損及傳導電力之導體」 (參第14頁)，足證本件
    系爭五條電纜並未因棉被失火悶燒而毀損不堪用，因電纜表
    皮之PVC被覆層具有高度耐燃性，故僅表皮受到灼傷而已，
    未傷及電纜內部，遑論最內層之金屬導體，並無礙於電力之
    傳輸。況系爭電纜之多層被覆本件即在保護系爭電纜之輸電
    安全，果若系爭電纜之被覆如此碎弱，且如原告公司以其私
    行製作之無任何證據能力之所謂鑑定報告所偽稱系爭電纜全
    部已不堪使用云云，則系爭電纜之品質未免堪慮，而系爭電
    纜當初是如通過台電公司之檢驗，亦令人不禁感到疑惑！
  (8)此外，高壓電在傳輸過程會產生強大的熱能，如果說系爭電
    纜表皮一部分灼燒之熱能足可破壞系爭電纜內部之金屬導體
    ，那麼世上將無任何一條電纜可供傳輸高壓電，蓋在傳輸過
    程已致電纜破壤，是以原告公司供稱系爭電纜全部不堪使用
    云云，並提出私行製作無任何證據能力之所謂鑑定報告，無
    非係為其擅自將系爭電纜全數抽換更新之非回復原狀所必要
    之所為，飾詞強辯，其片面主張全數電纜抽換更新之費用云
    云，洵無所據，不足採信。
  4.系爭電纜受灼傷部分，可將灼傷部分切除更換，並以電纜接
    續匣連接更換電纜之修繕方式為之：
  (1)又依被告於同一「台電峨眉～新竹二進二出龍山161KV電纜
    線路統包工程」第一工區之電纜施工照片 (被證C)，以及依
    中華鑑定報告之附件一161KV電力電纜相關規格及規範所示
    ，可知電纜與電纜間之相接處可以「電纜接續匣」為電纜之
    連接處理，足證系爭電纜線並非不得將灼傷部分切除更換，
    並以電纜接續匣連接更換電纜之修繕方式為之，故原告擅自
    片面將系爭五條電纜全部全線予以抽換更新，顯已逾越回復
    原狀所必要之方法，有失誠信，亦屬權利濫用。
  (2)再系爭電纜之切除更換並以接續匣連結之，於技術上係可為
    之，蓋查諸被證五、被證六之圖說所示，原告其它承攬台電
    工程之電纜線路，長度最小甚至僅達20公尺，且未達100公
    尺者亦所在多有，接續時均以接續匣連結之，而本件系爭電
    纜切除受灼燒部分後，長度至少也可達約213-179公尺不等
    ，豈有可能無法以接續匣為連結？（以接續匣接續並不影響
    供電品質）。是以原告供稱系爭被灼燒電纜經切除後長度已
    不足接續所需云云 (按本案系爭電纜已遭原告亂切，縱有長
    度不足之情，亦係原告自己所致)，顯係推諉之詞，不足採
    信。
  (3)又查，於現場會勘系爭電纜接續匣位置之涵洞，發現洞內斷
    面尺寸大小皆相同 (被證U)，顯示隨處均可為接續電纜，並
    無特別之處，參以系爭電纜仍堪使用，且事故地點所在涵洞
    有出入口，洞內空間足供系爭電纜以接續匣連接修復使用等
    情，足知系爭電纜確實可以接續匣連接修復之，惟原告公司
    無法證明系爭電纜已不堪使用，擅自主張全數電纜抽換更新
    ，洵非回復原狀所必要之方法，不足採信。
  5.再原告於94年10月5日民事準備狀亦自認「實際施工時，應
    須將燒毀部分切除，長度無法符合現有路面之人孔，須於現
    有路面之人孔間另開一個人孔，顯然所費不貲，且不符合規
    模經濟及效率」云云 (參第14頁)，足證系爭電纜並非全部
    全線無法使用，若對灼傷之部分有疑慮，只須將該部分截斷
    移除並接上新電纜即可使用。原告僅因須增設人孔即擅作主
    張須全面更新抽換，顯見為其片面之詞，並無任何憑據，況
    事故地點本身即有人孔可供進入施作工程，何來須另設人孔
    而所費不貲？再者，是否須增設人孔亦非回復系爭電纜原狀
    所應評價之範疇，由此亦足證全面更新抽換系爭電纜，並非
    回復原狀之必要方法，則原告於本件所請求賠償之費用，洵
    非民法第213條第3項規定之回復原狀所必要之費用，自不得
    為請求甚明。
  6.原告與台電公司間之合約關係，與本件系爭電纜之回復原狀
    無涉：
  (1)查原告所提96年6月4日民事準備 (八)狀所附證物45～57，
    或為原告片面所私行製作之私文書，被告否認其真正，且無
    任何證據能力可言。況觀諸其內容，為原告與台電公司間之
    其它採購契約，其採購明細之金額，為原告就台電公司招標
    個案參酌各種因素所為片面之計算，實與本件無涉，亦無法
    對本件為任何之證明，先予敘明。
  (2)查本件原告主張伊之權利受侵害，請求損害賠償云云，惟並
    未陳明伊之何「權利」受侵害？設若係指系爭電纜之「所有
    權」而言，則本件系爭五條電纜條僅約一小部分遭灼傷而已
    ，第一層之電纜有三條，燒痕最長者約2.7m，而第二層之電
    纜有二條，燒痕亦僅約30cm至50cm(詳參被證四中華鑑定報
    告第7頁)，縱然須回復其原狀，亦僅須回復原遭灼傷部分之
    原狀即可，蓋系爭電纜之其餘未灼傷部分並未因此而全部不
    堪使用，從而原告請求全部重新舖設之全部費用，顯無所據
    ，洵無理由。
  (3)再原告與台電公司間就系爭電纜縱有合約關係存在，但依契
    約相對性原則 (最高法院83年台上字第3243號判例)，契約
    當事人以外之第三人自不受其拘束，並參以民法第184條第1
    項前段所稱「權利」，並不包括債權，蓋債權不具所謂典型
    的社會公開性，第三人難以知悉，同一個債務人的債權人有
    時甚多，加害人的責任將無限的擴大，不合社會生活上損害
    合理分配原則 (詳參權威學者王澤鑑先生所著「侵權行為法
    」第一冊，被證Ｎ)，是以原告執伊與台電公司間之契約關
    係片面主張系爭五條電纜應全部抽換更新，並以此費用作為
    請求回復原狀賠償之金額，顯無所據，亦無理由，委無足採
    。
  (4)此外，原告供稱係台電公司要求更換系爭五條電纜、依政府
    採購法規定應抽換更新云云，並無任何之證明，且依政府採
    購法亦無原告公司所稱之規定，況原告公司要依統包契約對
    台電公司負責，基於債之相對性原則，實與被告公司無關。
    再本件損害賠償之性質為侵權行為損害賠償責任，縱若台電
    公司曾指示原告公司將系爭五條電纜抽換更新，致違反民法
    第213條第3項規定損害賠償僅能請求回復原狀所必要之費用
    而有指示錯誤之情形，其指示錯誤之責任，亦不應轉嫁而由
    被告公司承擔責任，應由原告公司及台電公司自負其責，是
    以原告請求系爭五條電纜全部抽換更新之費用，不惟違反民
    法第213條第3項回復原狀所必要之規定，亦無所據，洵不足
    採。
  7.又原告與台電公司間之契約為統包契約，原告非不得因情事
    變更而為電纜線路及人孔之變更設計，並呈台電公司核備。
    況原告公司經理於鈞院96年6月4日審理時，曾供稱當初係因
    電纜接續匣甚為昂貴，為減少電纜接續匣之使用，才為如此
    電纜長度之設計云云，足知本件將系爭電纜遭灼傷部分截除
    後以接續匣連接，並不影響電力之傳輸，且系爭電纜遭灼傷
    部分僅表皮受損，而未遭灼傷部分，仍可加以連接利用 (詳
    參被證四中華工商研究院鑑定報告書)。惟原告公司卻逕自
    決定抽換全部系爭電纜，並以此向他人請求全部更新之費用
    ，顯然慷他人慨，洵非回復原狀所必要，而原告供稱切除更
    換不符契約上要求云云，亦屬推諉之詞，不足採信。
  8.原證7修復單所示161KV交連PE電纜之數量，顯然虛偽不實，
    不足採信：
  (1)查原告於95年8月23日準備 (四)暨調查證據聲請狀中供稱系
    爭5條受損電纜原安裝完成之長度分別為422、421.5、421、
    421.5、420.5公尺，總長度2106.5公尺云云 (詳參第18、19
    頁)，惟原告起訴狀證7所列重新舖設系爭5條電纜之總長卻
    為2250公尺，兩者相差達143.5公尺，不惟自相矛盾，參以
    原證18之檢測報告所示「213公尺3軸」、「179公尺2軸」，
    共計997公尺之長度，此經被告訴訟代理人當庭訊問原告，
    自認係本件訴求賠償之五軸電纜線無訛，足證原告所請求損
    害賠償之金額，虛偽不實，洵不足採。
  (2)退步言之，若如原告所稱系爭5條受損電纜原安裝完成之長
    度分別為422、421.5、421、421.5、420.5公尺，而總長度
    2106.5公尺，惟原告所請求之費用，卻以交貨長度2250公尺
    計算之，足證原告所為本件請求之金額，虛偽不實，亦非回
    復原狀所必要之費用，洵不足採信。
  9.退萬步言，縱被告須就本件系爭電纜之灼傷負責，惟系爭五
    條電纜是否全部整條均不堪使用，迄今均未經公證人第三人
    機關單位為鑑定。縱然系爭五條電纜因不堪使用而須修復，
    惟原告為本件之當事人，基於利益迴避原則，理應由第三人
    為之，況通過台電公司評鑑合格之特高壓電纜生產製造廠商
    不止原告一家，並非原告不可。再者，日本廠商所製造之
    161KV交連PE電纜，每公尺單價僅約3000餘元，惟觀諸原證7
    修復單之每公尺單價竟高達6172元，暫不論兩者品質如何，
    但單價已高出日本製電纜的一倍(詳參被證D之新聞報導；按
    原告實為台電公司遵行政府國產化政策採行國內標之大受惠
    者)，參以只要能通過台電公司之檢驗標準即可，不一定要
    用原告公司所生產之電纜，則原告主張電纜應全部抽換更新
    ，並自為抽換更新之工程施作，不無圖利自己，並為自己創
    造營業額之虞，其參與施作之所屬統包廠商亦同等受惠，是
    以原告簡直是慷他人慨，且所主張之電纜價格，洵屬過高，
    不足為採。此外，原告擅作主張將系爭五條電纜全部抽換成
    全新之電纜，並私自片面主張修復金額向被告請求賠償，更
    未經被告同意，即執伊私行切割破壞系爭五條電纜線所製作
    之不實原證18報告，主張全部抽換更新之損害賠償金額，如
    此豈是誠信之舉！衡原告所為著實令任何人均無法苟同，是
    以原告所提不實之原證7修復單，洵不足採信。
  10.另，原告為「台電峨眉～新竹二進二出龍山161KV電纜線路
    統包工程」之161KV電纜製造、供應及施作之廠商，原告擅
    自片面將系爭電纜全部更新抽換，將因重新舖設電纜而獲有
    成本與市價間價差之不當得利，亦獲有未交還電纜之不當得
    利，由此亦足證原告所主張之費用，顯非回復原狀所必要之
    費用，洵不足採信。況原告所提出之原證七修復單，為原告
    私行製作，並無任何憑證加以佐證，實無任何證據能力可言
    ，原告自應舉證以實其說，不容空言主張。
(九)、台北市電機技師公會對本件重要待鑑定事項，顯不具專業鑑
    定能力，其對本件所提出之鑑定報告，洵不足採：
  1.查台北市電機技師公會曾以97年2月12日北市電技耀字第970
    2-021號函函稱：「鑑定『系爭電纜縱部分因遭灼傷最長者
    不過為2.7公尺，其毀損情況僅損及表皮，有無損及傳導電
    力之導體？』此部分因需特殊儀器測試，請逕洽財團法人台
    灣大電力研究試驗中心辦理測試」等語，足知台北市電機技
    師公會本身並無任何對高壓電纜測試之專業儀器及設備，且
    為該會所自認，是以台北市電機技師公會對本件待鑑定之事
    項，實無鑑定之能力，亦不具鑑定機關之適格。
  2.再本件各待鑑定事項涉及高壓電纜之專業領域，鑑定機關自
    須具有測試高壓電纜之相關儀器及設備，始具擔任本件鑑定
    機關之適格。惟台北市電機技師公會明知本身無測試高壓電
    纜之相關儀器及設備，卻未拒絕本件之鑑定，反隱瞞無專業
    儀器及設備之事實而接受本件之鑑定，事後才稱伊無測試儀
    器無法鑑定，要被告逕洽財團法人台灣大電力研究試驗中心
    為鑑定，其心態實屬可議，亦令人質疑其所為鑑定結果，其
    不具鑑定能力所出具之本件鑑定結果，實不堪採信，亦不具
    任何證據能力。
  3.又台北市電機技師公會於現場履勘時，對於原告公司多所偏
    頗，且對被告公司所表示有關電纜接續、抽出電纜並無損傷
    或刮痕之意見，均拒絕紀錄，此外鑑定內容大量援引原告公
    司所提供之資料及說法，無異形同為原告公司背書，已喪失
    鑑定機關所應秉持之超然、公正、客觀立場，況被告公司本
    已質疑台北電機技師公會之鑑定專業能力，並不同意由其作
    本件之鑑定，是以其就本件所提出之鑑定結果，洵無證據能
    力，不足採信。
(十)、台北市電機技師公會97年6月24日北市電技耀字第9706- 072
    號函附鑑定報告書 (以下簡稱系爭公會鑑定書)，顯有諸多
    違背證據、經驗及論理法則之重大瑕疵，被告否認其證據能
    力：
  1.按最高法院79年台上字第540號判例要旨：「法院固得就鑑
    定人依其特別知識觀察事實，加以判斷而陳述之鑑定意見，
    依自由心證為判斷事實真偽之依據，然就鑑定人證言之可採
    與否，書證之證據力如何，則應踐行調查證據之程序而後定
    其取捨。不得一任鑑定人依其一己之意思，自行判斷。倘法
    院不問其取捨之理由如何，全盤採用鑑定結論為裁判之依據
    ，不啻將法院採證認事之職權行使委諸鑑定人，與鑑定僅為
    一種調查證據之方法之趣旨，殊有違背。」。
  2.本件所涉為高壓電纜專業領域，而所謂電機領域包含甚為廣
    泛，若無電力或高壓電纜製造之專業背景，對本件實不具備
    鑑定能力，惟參諸系爭公會鑑定書所示參與本件鑑定之技師
    ，僅提出執業執照號碼，並未說明渠等是否具有電力或高壓
    電纜製造之學經歷，復參以其鑑定損害金額僅係參酌原告所
    提大河工程顧問公司所提修復估價單，此無異為原告背書，
    已有失鑑定機關之公正客觀立場，是以系爭公會鑑定書實無
    證據能力，洵不足採信，其理由說明如下。
  3.鑑定分析(一)部分：
  (1)電纜舖設長度部分：
  查97年2月29日第二次現場會勘所量得系爭五條部分灼燒之
    電纜 (以下稱系爭電纜)總長度約為2110.2公尺，與台電公
    司所提附件C統計表「區間電纜實際長度」欄位所示總長度
    2106.5公尺相近，假設系爭五條電纜均不堪使用時 (被告否
    認之)，其計算損害賠償之總長度，亦應以上開兩數據為主
    ，系爭公會鑑定書逕以所謂平均值加計生產及檢驗損耗合計
    2409公尺作為計算損害之基準，反比系爭電纜總長度多出
    298.8以尺，已違反不當得利禁止原則，洵無所據，不足採
    信。
  復查，第三次會勘係測量重新舖設電纜之總長度，惟系爭公
    會鑑定書並未說明其所量得長度之計算方式，是否包括終端
    匣及接續匣長度？亦未加以說明重新舖設電纜總長度與系爭
    電纜總長度之為何會有十幾公尺之差距？即逕以三者長度之
    平均值作為損害金額計算之基準，自與論理法則有違。
  (2)估算生產損耗部分：
  查系爭公會鑑定書稱重新舖電纜總長度遠小於台電公司標案
    長度，故改以詢問其它電纜製造廠取其平均值作為生產損耗
    長度云云，惟係詢問何家製造廠？立論依據為何？均未見提
    出任何憑據及證明。
  復查，高壓電纜製造在國內已屬成熟技術，電纜廠商在接獲
    製造通知後，即依需求逐段一次成型製造，生產線不易再有
    損耗，足知生產損耗與否取決於電纜廠商之施作技術，且非
    必要之生產成本，而本件原告標榜為國內高壓電纜大廠，多
    次承攬台電公司之工程，製造電纜技術應屬高超，自無生產
    損耗之可能。
  再查，系爭電纜扣除灼燒部分仍可使用，被告公司並不同意
    原告公司將系爭電纜全部抽換更新，況不論原告公司或其它
    廠商販售電纜，只依電纜長度計價，並無所謂生產損耗項目
    之計價，蓋生產損耗乃電纜製造商應自負之風險成本，早已
    反應於電纜之單價中，自不能因本件抽換更新之電纜為原告
    公司所製造，即將生產損耗費用重覆再轉嫁予應負損害賠償
    責任之人負擔。此外，系爭公會鑑定書所援引之電纜單價，
    均是已反應生產損耗成本之單價，是以系爭公會鑑定書將生
    產損耗重覆計入損害賠償金額中，洵無所據，亦非回復原狀
    所必要費用，不足採信。
  又系爭公會鑑定書稱向其他電纜製造廠商詢問其生產損耗長
    度約在120至200公尺云云，惟所謂電纜製造廠商為何？憑據
    為何？均未見說明及提出，即違反證據法則，其鑑定結果洵
    不足採。
  (3)估算檢驗損耗部分：
  查系爭公會鑑定書直接以台電公司之電纜器材規範推算檢驗
    預留長度，未檢視該批電纜實際製作過程中使用之檢驗長度
    等相關文件資料，且該批電纜製作是否有做試驗？有無紀錄
    ？有無使用原有電纜製作檢驗資料？皆未作有何說明，顯違
    背證據、論理法則。
  復查，不論原告公司或其它廠商販售電纜，只依電纜長度計
    價，並無所謂檢驗損耗項目之計價，蓋檢驗損耗乃電纜製造
    販賣商應自負之風險成本，早已反應於電纜之單價中，自不
    能因本件抽換更新之電纜為原告公司所製造，即將檢驗損耗
    費用重覆再轉嫁予應負損害賠償責任之人負擔。況系爭公會
    鑑定書所援引之電纜單價，均是已反應檢驗損耗成本之單價
    ，是以系爭公會鑑定書將檢驗損耗重覆計入損害賠償金額中
    ，亦無所據，且非回復原狀所必要費用，洵不足採信。
  (4)又生產及檢驗損耗均已反應於電纜之單價中，且為電纜廠商
    所應自行負擔之成本，況國內電纜廠商之電纜單價普遍比國
    外廠商電纜單價高出約一倍 (按以台電公司原本向日本洽購
    ，每公尺僅約3000餘元；詳參被證D)，已屬暴利，則系爭公
    會鑑定書另外加計生產及檢驗損耗費用無異重複計算，致原
    告公司又額外獲取不當利益，洵無所據，不足採信。
  4.鑑定分析(二)部分：
  (1)表一原電纜拆除、抽出原洞道之費用估算表及表四重新製造
    及舖設、連接新電纜費用估算表之備註欄中所列"以平均單
    價估之"，並未說明所謂平均單價為何？憑據為何？且將職
    員、領班、技術工、工安員隨意均以技術工之施工工資計算
    ，又未說明平均單價為何？此外，抽換電纜期間施工日報表
     (暫不論其真正)記載領班常公出或請假，始終未簽名，反
    觀檢驗員於94年3月26日請假，卻依然補簽名，令人質疑施
    工日報表為流於形式之紀錄，洵不足採信。
  (2)再如施工工資之人日單價亦未見有何參酌當初施作人員之勞
    保薪資等明確資料之情，則其估算憑據為何，亦未見有何說
    明。另吊車、工程車、自用車等之估算依據為何？吊車噸數
    為何？工程車為何每日3至5台？自用車為何？亦未見提出任
    何憑據，則其鑑定金額實無所據，不足採信。
  (3)又系爭公會鑑定書附件E第78-100所示施工日報表記載自94
    年3月17日至94年3月24日抽出電纜，隔日94年3月25日即運
    新電纜至現場並外觀檢查，94年3月26日即佈放電纜900公尺
    長，惟依台電公司規定原告公司須提製造進度時間表 (詳系
    爭公會鑑定書第60頁第11.1.2項及第61頁第12項)，卻未見
    新電纜檢驗之日期及切除長度、製造進度時間表，實令人質
    疑其電纜之來源為何？
  (4)表三所列估價方式係採以銅價為基準之內插法推估後，再以
    平均值計算，因銅為製作電纜之主要材質，依銅價評估尚無
    不可，惟為何內插計算後，需再以平均值計算，並未提出任
    何立論依據。
  (5)再者以銅價走勢作為估價依據亦不合理，如表二所列期間之
    銅價明顯出現成長之走勢，但反觀決標電纜價格並未出現明
    顯一致上漲走勢，例如：93年4月至12月間銅價有些微成長
    ，但決標日電纜價格反而跌價即是，由此足知銅價與電纜價
    格並無必然之比例成長關係，是以系爭公會鑑定書逕以銅價
    為基準之採用所謂內插法計算電纜價格，並無所據，洵不足
    採。
  (6)又一般統包價格較高於公開招標價格，而表三所列92年6月3
    日電纜價即為公開招標之價格，此由表二所示92年3月18日
    與92年6月3日兩日之銅價差異不大，但92年3月18日統包之
    電纜價格5373元明顯高出92年6月3日公開招標價4669元即足
    知之。
  (7)此外，依被證台電內購161KV電纜器材採購狀況一覽表所示
    ，原告公司94年交貨入帳之161KV電纜單價為5083元或5086
    元，明顯比系爭公會鑑定書所援引之金額為低。惟本件系爭
    公會鑑定書逕以多數統包價格加入平均計算電纜價格，並以
    5469元作為計算基準，將使原告公司獲取不當暴利，況系爭
    公會鑑定書所估算之電纜價格尚未扣除原告公司所獲額外"
    利潤"，已嚴重違反損害填補之不當得利禁止原則。
  (8)表四中之終端匣及接續匣，說明係採用內插法推算，但未說
    明係以何者為基準計算內插？倘係採銅價為基準，惟終端匣
    及接續匣之材料並非銅，系爭公會鑑定書若以銅價內插估價
    ，實無所據，不足採信。
  (9)再查諸台電公司各次標案價格及價目明細，可明顯得知其單
    價已包含相關管理費用，故以該單價估算之費用理應已包含
    相關管理費用及保險等費用，惟表四第四項所列相關管理費
    用之加計，已重複計價，將使原告公司因而獲取不當利益，
    自不足採，應全數扣除。
  (10)又本件系爭電纜遭原告公司擅自全部抽換更新，惟事實上原
    告公司並未與台電公司間成立新合約，仍係依據原來兩者間
    之統包工程契約，台電公司並未額外支付原告公司工程款，
    並無營業稅支出之事實，自不應再加計營業稅。
  5.鑑定分析(三)部分：
  (1)查系爭電纜僅係一小部分表皮灼傷，並未損及內部導體，至
    少其餘部分仍可使用，縱若要計算系爭電纜之剩餘價值，亦
    應以系爭電纜之市價計算之，至原告公司供稱系爭電纜全部
    不堪使用云云，並未舉證證明之，洵不足採信，況台電公司
    是否要使用系爭電纜，與本件損害賠償所必要費用之計算無
    關。
  (2)再按，損害賠償之目的在於填補所生之損害，其應回復者，
    並非「原來狀態」，而係「應有狀態」，應將損害事故發生
    後之變動狀況考慮在內，此有最高法院64年度第6次民庭庭
    推總會議決議可參，同理基於同一原因事實受有損害並受有
    利益者，其請求之賠償金額，應扣除所受之利益 (參照民法
    第216條之1)，此所受利益亦應將損害事故發生後之變動狀
    況考慮在內，始符合損害賠償禁止不當得利之原則。
  (3)查諸銅價長期之漲幅觀之，以目前銅價每公斤252.2元 (被
    證S；計算式：8290÷1000x30.425=252.22)，已為94年4月
    15日銅價每公斤105.6元之1.5倍，惟系爭公會鑑定書未參酌
    此情形，況系爭電纜目前存放在原告公司尚未賣出，自應以
    原告目前實際可獲取之利益作為殘餘價值之估算始為合理，
    否則無異使原告公司獲取不當利益，卻反致被告公司因此受
    損害，實與上揭所所論損害填補之不當得利禁止原則相違背
    。
  (4)又查，台電公司97年曾辦理標售廢電纜乙批 (被證W)，經側
    面探知其決標價格約為150元/公斤，而電纜含皮重為30.8公
    斤/公尺 (被證X)，則廢電纜 (含皮重)每公尺價格為150元/
    公斤x30.8公斤/公尺=4620元/公尺。又每公尺電纜含銅量
    20.616公斤，換以銅計價為4620(元/公斤)÷20.616(公斤/
    公尺)=224.1 元/公斤，顯然台北市電機技師公會鑑定報告
    提出廢電纜以銅計價為84.48元/公斤 (按該報告第21頁認電
    纜殘餘價值為105.6元/公斤x80%=84.48元/公斤)，與台電公
    司標售廢電纜以銅計價為224.1元/公斤之差距甚遠，況系爭
    電纜為全新電纜，僅燒傷表皮一小段部分而已，尚可使用，
    並非報廢電纜，足知上開公會鑑定報告所認電纜殘餘價值，
    顯不符市場行情，不足採信。
  (5)再生產及檢驗損耗均為電纜廠商所應自行負擔之成本，且均
    已反應於電纜之單價中，系爭公會鑑定書另外加計生產及檢
    驗損耗費用無異重複計算，業如上述。再假設損害金額加計
    生產及檢驗之損耗，則生產及檢驗損耗之電纜亦應計算其殘
    餘價值，惟系爭公會鑑定書一方面以所謂測得電纜總長平均
    值2112.61公尺片面加計生產及檢驗損耗合計為2409公尺，
    用以估算電纜金額，另一方面卻僅以系爭電纜總長2110.2公
    尺計算殘餘價值，則兩者相差298.8公尺，無異令原告公司
    獲取不當利益，有違不當得利禁止原則。
  6.另，系爭公會鑑定書僅以原告公司所提供資料，例如：施工
    日報、原告公司與下包大河工程顧問公司之合約資料等，作
    為鑑定之依據，並未提出任何其它市場比價價格資料或憑據
    ，用以作單價分析及費用合理性分析，亦未見提供充分之理
    論、文獻依據及實務狀況相互佐證，反以詢問廠家及平均值
    等非專業評估方式作為鑑定結論，此無異僅在附和原告公司
    所提不實修復資料，在為原告公司作背書而已。此外，鑑定
    過程未見嚴謹及客觀，顯缺乏應有之專業評估及判斷，果若
    其所謂之鑑定方法可成立，則一般人參照如此資料均可提出
    如此鑑定結果，實已喪失鑑定之意義，其鑑定結果自不足採
    信。
  (十一)被告對於本事件並無須負損害賠償責任，已如上述，退萬
    步言之，縱若被告公司就本件原應負損害賠償之責，惟本件
    經損益相抵後，原告公司已無受有任何損害：
  1.按民法第216條之1規定：「基於同一原因事實受有損害並受
    有利益者，其請求之賠償金額，應扣除所受之利益。」。復
    按，最高法院27年度滬上字第73號判例要旨：「損害賠償，
    除法律另有規定或契約另有訂定外，應以填補債權人所受損
    害及所失利益為限，為民法第二百十六條第一項所明定。故
    同一事實，一方使債權人受有損害，一方又使債權人受有利
    益者，應於所受之損害內，扣抵所受之利益，必其損益相抵
    之結果尚有損害，始應由債務人負賠償責任。」。
  2.本件抽換系爭五條電纜之成本費用如被告估算約為新台幣(
    下同)10,758,335 元 (但仍為被告否認)，茲試算如下：
  (1)系爭五條電纜之成本價為9,148,500元：
  依台電公司採購161KV電纜之案號000000000(被證)，原告大
    亞公司於民國 (下同)93 年12月28日與台電公司訂約，且於
    94年5月19日交貨之161KV電纜，其每公尺之價格為5,083元
    (含利潤及稅)( 計算式：000000000÷29397=5083)。
  扣除20%利潤及5%營業稅，161KV電纜每公尺之成本價為4,
    066元 (計算式：5083÷ (1+20%+5%)=4066)。
  系爭五條電纜之總長度，設若以2250公尺計，則系爭五條
    電纜之成本價為9,148,500元(計算式：2250x4066=0000000)
  (2)系爭五條電纜之延放費用為234,000元：
    依據台電公司於他案161KV電纜延放工程之價目表 (被證P)
    ，161KV電纜延放之每公尺價格為104元，則系爭五條電纜 (
    設若以2250公尺計)之延放費用合計為234,000元 (計算式：
    104x2250=234000)。
  (3)接續匣五組之費用為1,345,835元：
  依據台電公司第000-000000000A號訂購明細表，普通接續匣
    每組之價格為323,000元 (參被證Q)。
  扣除每組20%之利潤後，每組之成本價為269,167元 (計算式
    ：323000÷(1+20%)=269167)，本件所需五組接續匣之價格
    合計為1,345,835元(計算式：269167x5=0000000)。
  (4)運送費用２趟合計費用為30,000元：
    查每趟之運費為15,000元，則2趟之運費合計為30,000元(計
    算式：15000x2=30000)。
  (5)綜上試算，本件抽換系爭五條電纜之成本費用約為10,758,
    335元 (未稅)( 計算式：0000000+234000+0000000+30000=0
    0000000)。
  3.系爭五條被抽換之電纜，暫不論其是否可堪使用，惟其所含
    銅線之價值已達11,699,477元：
  (1)查諸台灣區電線電纜工業同業公會於網站上所公佈之倫敦銅
    價資料，於97年7月16日之銅價為每公噸8,290美元(被證Ｓ)
    ，此部分可請本院向之查詢即明，原告為該行業者，亦當知
    之甚稔，當日匯率為30.425台幣兌換1美元，則當日每公斤
    銅價換算成新台幣為252.22元 (按1公噸=1000公斤，計算式
    ：8290 ÷1000x30.425=252.22)。
  (2)再查，161KV電纜每公尺含銅量假設依系爭公會鑑定書所示
    為20.616公斤/公尺，則系爭五條被抽換之電纜 (暫不論其
    是否可堪使用)設若以2250公尺計之，光是電纜內含銅線之
    價值就高達11,699,477元 (未稅)( 計算式：252.22x2250x2
    0. 616=00000000)。
  4.揆諸上述金額，足知系爭五條被抽換之161kv電纜，姑且不
    論其是否堪用，惟其所含銅線之價值已高達11,699,477元(
    未含稅)，顯已超越當初抽換系爭五條電纜之成本費用10,
    758,335元 (未含稅)，兩者損益相抵後，原告公司實已無任
    何損害可言。
  5.此外，依上開所述台電公司97年標售廢電纜售出之決標價格
    150元/公斤 (含皮重)計算系爭電纜長度2250公尺價值，則
    為150(元/公斤)x30.8( 公斤/公尺)x2250 公尺=10,395,000
    元，實與原告公司全部抽換更新之成本相當，亦無損害可言
    。
  (十二)再退萬步言，縱被告須賠償原告損害，惟原告似已由保險公
    司獲得保險金理賠，依保險法第53條關於保險人代位權之規
    定，原告自不得再向被告請求侵權行為損害賠償：
  1.按被保險人因保險人應負保險責任之損失發生，而對於第三
    人有損失賠償請求權者，於保險人履行賠償之義務後，依保
    險法第53條第1項規定，其損失賠償請求權於賠償金額範圍
    內，當然移轉於保險人，被保險人於受領保險金給付後，即
    不得再向第三人行使已移轉予保險人之損失賠償請求權，有
    最高法院93年台上字第2060號判決要旨足供參照。
  2.經查，依原證十三台電中施處94年9月30日D中區字第9408-0
    790號函所示，業主台電公司既已函告羅便士保險公證公司
    及中央產物保險公司辦理本件之理賠事宜，則原告就本件似
    已獲取保險金。縱若本件被告應賠償原告損害，惟依前述最
    高法院93 年台上字第2060號判決之見解，原告於受領保險
    金後，其損失賠償請求權於賠償金額範圍內，依保險法第53
    條第1項之規定，即當然移轉於保險人即中央產物保險公司
    ，原告自不得再向被告行使已移轉予保險人之損失賠償請求
    權，是以原告提起本件訴訟請求被告損害賠償，顯非適法，
    洵無理由。
  (十三)即被告建智營造公司既已將系爭工程分包給被告王文龍即易
    弘企業社施作，並未施作系爭工程，依民法第189條之規定
    ，對原告自不負損害賠償責任，況依被告子○○之說明，其
    非被告建智營造公司之員工，復依相關稅捐資料，被告子○○並未有被告建智公司之薪資所得，顯見被告子○○係受僱
    於易弘企業社，至原告公司主張被告公司違反建築法63條之
    規定，然被告建智公司並無違反建築法第63條之情事，原告
    主張被告建智公司違反該規定詢屬無據，另原告主張被告建
    智公司應負民法第191條之3規定之責任，然系爭集水井工程
    係由弘易企業社所承作，被告建智公司並無施作該工程，原
    告主張被告建智公司違反該規定亦屬無據，且被告建智公司
    亦不同原告追加民法第191條之3規定之請求權。
  (十四)綜上所述，本件系爭集水井工程係由被告公司之協力廠商易
    弘企業社所施作，縱若其對原告公司有何侵權行為，惟依民
    法第189條之規定，被告並無須對承攬人即易弘企業社之侵
    權行為負責。縱若被告公司就本件應負損害賠償之責，惟本
    件經損益相抵後，原告公司已無受有任何損害，依上揭民法
    第216條之1規定及上揭最高法院見解，被告公司並無須負賠
    償責任。請求判決駁回原告之請求。
參、被告王文龍即易弘企業社：
一、聲明：
(一)、原告之訴駁回。
(二)、訴訟費用由原告負擔。
(三)、如受不利之判決，被告願供擔保，請准免為假執行。
二、陳述：
(一)、查本件侵權行為損害賠償事件，原告訴請被告王文、子○○
    、辛○○應『連帶』給付原告二千零九十五萬零七百七十一
    元及自九十五年四月十八日追加起訴狀繕本送達之翌日起按
    年息百分之五計算之利息，其請求權基礎係援民法第184條
    第1項前段之因過失不法侵害他人權利之侵權行為損害賠償
    請求權，茲將本件訴訟歸結其爭點有四：
  1.被告有無承攬施作系爭電纜上方集水井不銹鋼工程排水管焊
    接工程。
  2.系爭電纜是否因焊接不銹鋼排水管工程而受損。
  3.如系爭電纜之受損與銲接不銹鋼排水工程有相當因果關係，
    則被告王文龍對此有無過失可言。
  4.系爭電纜受損修復之方式及範圍，係局部更換或需要重新鋪
    設。二者修復費用之估算標準之依據為何？是否合理。
(二)、上揭爭點一，被告王文龍固不爭執有承攬集水井不銹鋼排水
    管銲接工作，然系爭電纜是否因銲接過程中所生之焊渣導致
    受損？被告王文龍就焊渣所導致系爭電纜受損與同案被告子
    ○○、辛○○是否應連帶負侵權行為責任則有可議？蓋原告
    既稱被告子○○係被告建智公司之受僱人，惟所謂連帶債務
    除有明示外，以法律有明文規定者為限，民法第272條訂有
    明文，然誠如原告歷次書狀所陳，被告子○○、辛○○既非
    受僱於被告王文龍，則被告王文龍與被告子○○、辛○○即
    無民法第188條規定之適用，據此被告王文龍又何來與被告
    子○○、辛○○擔負全部給付之連帶責任。
(三)、本件原告歷次書狀就被告王文龍對系爭受損電纜有過失之部
    分均未見其依法舉證是利己之事實，顯未盡舉證責任，卻空
    言被告王文龍應與被告子○○、辛○○連帶負責，顯然不足
    採。
(四)、被告王文龍固不否認被告子○○即易弘企業社之員工，因被
    告王文龍係向被告建智公司承攬集水井工程，被告王文龍指
    派被告子○○為集水井工程之施作，因集水井工程承攬契約
    包商名義係被告建智公司，為符合台電公司輸電工程處中區
    施工處之規定，並方便被告子○○施作集水井工程，被告子
    ○○乃於93年12月31日自易弘企業社退保，惟依台電中區施
    工處95年6月14日民事陳報狀所附證據3號有關被告子○○投
    保資料所示，被告子○○係於93年10月22日始於被告建智公
    司投保，而工作及測量負責人資歷係於93年11月18日向台電
    中區施工處提出，據此被告子○○之薪資確係被告王文龍所
    支付，揆諸工程施攬之實務，上情係常見存在之事實，惟原
    告或謂被告子○○係被告建智公司所僱傭，卻又認被告王文
    龍應與被告子○○連帶負擔損害賠償責任，其論證理由前後
    矛盾，於法無據。
(五)、所謂損害賠責任，除法律另有規定或契約另有訂定外，應回
    復他方損害發生前之原狀，此揆諸民法第213條訂有明文，
    足證損害賠償之方法，應以回復原狀為原則，金錢賠償為例
    外，同法條第3項亦規定：第1項情形，債權人得請求支付回
    復原狀所必要之費用，以代回復原狀。
    惟本件原告請求之範圍，並非就系爭電纜所受損害部分予以
    抽換，而係5條電纜全部拆除重新製造鋪設，並將材料費、
    終端匣絕緣接續匣、氣封型終端匣拆除、組立、安裝之施工
    、檢驗、吊車、技師安裝、薪資、旅費、現場管理雜費等統
    統臚列，並認上揭所需費用均係「合理估算」，惟上揭林林
    總總之支出請求是否符合上揭回復原狀所規定『必要』費用
    之範圍，顯然有疑。矧金錢賠償後所遺之電纜應否由被告王
    文龍取得，蓋系爭受損電纜僅佔全部電纜極小部分，其餘均
    有剩餘價值，如謂原告既可獲得本件訴訟金錢賠償後，卻又
    可享有剩餘電纜之利益，此不啻為重覆請求，顯違反回復原
    狀原則。
(六)、原告另援引建築法第63條主張被告王文龍、子○○、辛○○
    施作本件工程電銲作業違反上揭規定，未為預防火災之適當
    措施，亦係違反保護他人之法律，仍應推定有過，然所謂保
    他人之法律者，係以保護他人為目的之法律，亦即一般防止
    妨害他人權益或禁止侵害他人權益之法律而言，建築法第63
    條係對建築物施工場所應有維安、防範危險及預防火災之適
    當設備或措施之規範，係屬行政管理之規定，尚難謂為保他
    人之法律，據此足徵並無民法第184條第2項規定之適用，是
    以請求判決如聲明所述。
肆、被告子○○、辛○○未於言詞辯論期日到場，其前曾出之聲
    明及陳述如下：
一、聲明：判決駁回原告之訴。
二、陳述：
(一)、被告子○○稱係係受僱於被告王文龍即易弘企業社，原告係
    任職於被告建智公司，並不是事實。
(二)、被告辛○○稱係係負責現場勞工安全衛生，現場執行部分係
    被告王文龍負責。
伍、程序部分：
(一)、被告子○○、辛○○、王文龍即易弘企業社經合法通知，未
    於言詞辯論期日到場，核無民事訴訟法第386條各款所列情
    形，爰依原告聲請，就該等被告部分由其一造辯論而為判決
    。
(二)、原告追加子○○、辛○○、易弘企業社即王文龍為被告，並
    追加民法第191條之3為本件請求權基礎，係屬合法：
    按訴狀送達後，原告不得將原訴變更或追加他訴，但請求之
    基礎事實同一或不甚礙被告之防禦及訴訟之終結者，不在此
    限，民事訴訟法第255條第1項第2、7款定有明文。查原告原
    僅對被告建智公司起訴，主張建智公司承攬前述集水井工程
    於施作焊接不銹鋼管工作時，燒毀原告承攬台電中施處「峨
    嵋-新竹二進二出龍山161KV電纜線路統包工作」5條已完工
    等待驗收之電纜（以下稱受損電纜），依民法第184條第1項
    前段請求損害賠償。嗣於95年4月18日提出「追加起訴狀」
    ，主張被告子○○為被告建智公司之受僱人，擔任系爭工程
    之工地負責人，被告辛○○亦為被告建智公司之受僱人，擔
    任系爭工程之工安衛生管理員，被告易弘企業社即王文龍為
    被告建智公司承攬施作系爭工程之共同作業人，其三人於共
    同施作系爭工程之不銹鋼管焊接工作時，不慎發生火災燒毀
    受損電纜，因而追加依民法第188條第1項前段、第185條第1
    項及第184條第2項等規定，請求追加子○○、辛○○，以及
    易弘企業社即王文龍為被告，並於95年8月21日追加依民法
    第191條之3為本件請求權基礎。原告所追加之被告及訴訟標
    的，乃係基於被告等人承攬、施作系爭工程燒毀受損電纜之
    同一請求基礎事實，合於前述民事訴訟法第255條第1項2款
    之規定。又原告前曾對被告建智公司聲請本院為保全證據時
    ，被告建智公司並未提出易弘企業社共同作業及工地負責人
    員子○○、辛○○之資料，迨至原告起訴後，被告建智公司
    始提出上述訴訟資料，原告於本件訴訟審理初期即據上述訴
    訟資料追加上述被告及訴訟標的，全體被告對於該訴訟資料
    及相關訴訟標的原因事實等親身經歷之事本來就知之甚明；
    而本件兩造爭執之相關事實，亦均與全體被告有關，原告此
    部分之追加，不礙全體被告之防禦及訴訟之終結，其追加亦
    合乎前揭民事訴訟法第255條第1項7款之規定。原告所為上
    述被告及訴訟標的之追加，係屬合法。
陸、實體部分：
一、兩造爭執與不爭執事項：
(一)、原告與到被告不爭執事項：
  1.原告向台灣電力股份有限公司中區施工處 (以下簡稱台電中
    區施工處)承攬「峨嵋～新竹二進二出龍山161KV電纜線路統
    包工作」，於民國94年1月9日在新竹P/S(變電所)至編號M8人
    孔區段之MB直井處 (位新竹市○○路○○段與園區○路○○路
    口新竹科學園區大門口高架橋下涵洞內用以包覆原告所舖設
    電纜之棉被發生悶燒，延燒5條原告所有電纜。
  2.被告建智營造股份有限公司承包前揭工程集水井工程。
  3.被告子○○在前揭火災發生前，曾在該涵箱外進行不銹鋼管
    銲接工程負責人。
  4.被告辛○○為被告建智公司之員工。
  5.原告已將前述遭延燒之電纜線全部抽換。
(二)、原告與到被告爭執事項：
  1.前述火災之發生與子○○、辛○○之行為是否有因果關係存
    在？
  2.被告子○○是否為被告建智營造有限公司之員工？
  3.被告建智有限公司就前述火災是否有過失？
  4.被告易弘企業社即王文龍就前述火災是否有過失？
  5.台北市電機技師公會之鑑定報告是否有證據能力？
  6.原告因前述火災所受之損害為何？系爭五條電纜是否已達不
    堪使用？
二、就原告與到庭被告爭執事項，本院判斷如下：
(一)、前述火災之發生與子○○、辛○○之行為是否有因果關係存
    在？
  1.前開火災發生之原因應係被告子○○、辛○○負責施作系爭
    集水井工程時，於受損電纜上覆蓋棉被，並於其上方進行不
    銹鋼管電焊工作，焊渣掉落於覆蓋之棉被上，引燃棉被悶燒
    致燬該電纜，理由如下：
  (1)系爭火災發生後，原告即聲請本院保全證據，經本院94年度
    全字第10號裁定准予為保全證據，並委請中央警察大學庚○○○○就該火災發生原因進行鑑定，經定結果亦係認：(一
    )161KV 電纜表面燒毀原因應受覆蓋之棉被悶燒所致；(二)
    依現場焊渣之分佈與數量研判，引起棉被悶燒之最大可能原
    因係因焊接不銹鋼管時，焊渣掉落至覆蓋在161KV電纜表面
    上之棉被引發悶燒所致；(三)由香煙引發棉被悶燒之發生時
    機，推測應僅於舖蓋棉被後之某時刻，於吸煙者正離開涵洞
    前，丟棄煙蒂而掉落在棉被上，隨即覆蓋涵洞蓋子離開現場
    ，無法即時察覺棉被悶燒生成之煙所致，此有鑑定報告在卷
    可參，並經本院調取上開保全證據卷宗可證。
  (2)鑑定人庚○○○○復在本院審理中到場說明其判斷之流程及
    依據：「鑑定流程，會同法院人員到現場採樣，首先要查明
    可燃物為何物，現場看到：電纜線有燒燬痕跡（要瞭解是何
    可燃物使電纜線燒燬）再看到有壹條棉被，查看後看到佈滿
    泥巴及下面有微量的棉絮。第二，要找出熱源，查是否有外
    來熱源，在天花板上處看到有焊接口，再看現場是否有煙蒂
    。第三再找是否有焊渣，並作焊接口採樣及現場之泥巴採樣
    （當庭展示鑑定報告10、11頁之採樣工具，為一不鏽鋼材質
    工具）。採樣泥巴以水沖洗後找出顆粒，再以磁鐵吸出焊渣
    。就棉絮部分，先鑑定是否有天然纖維成份（參考照片28）
    ，再鑑定其纖維束，以確定殘留物為棉纖維。」「編號5之
    顆粒，現場找到41顆，編號6顆粒，找到26顆，均具有磁性
    及圓球狀，為確定圓球形顆粒是否為不銹鋼材質，乃取大、
    中、小顆粒各兩顆作鑑定，鑑定結果，這些顆粒可分四大類
    ，一類為全鐵，一類為鐵加不銹鋼，餘如鑑定報告47 頁所
    載之分類。」「鑑定報告第41頁，為不銹鋼與焊接點採樣之
    鑑定，以確定焊材是否為不銹鋼。（鑑定人當場測試，鐵質
    銲條有磁性，不銹鋼無磁性）。」「結論是：依本件燃燒地
    點空間狀況，最大可能熱源為焊渣，銲接點距離棉被位置約
    5公尺左右，焊渣餘熱很高，足以讓鎔點為1千度左右之玻璃
    熔融，磁磚上之釉料也會受影響。本件棉纖維僅須150度Ｃ
    即可產生分解並產生氧化燃燒，引起燜燒之連鎖反應。香煙
    起火的可能性比較低。」
  (3)被告建智公司負責人甲○○簽認之94年1月12日會勘紀錄（
    起訴狀證2），其「內容：一、」部分載明：「…焊接集水
    井不銹鋼排水管，焊屑由不銹鋼管內掉落涵洞內，引燃包覆
    電纜棉被，灼傷新竹～龍山電纜計五條。」
  (4)至被告建智公司就該前鑑定意見雖提出下列質疑：鑑定人未
    作模擬起火實驗，鑑定人之鑑定並無法釐清起火原因，本件
    電纜上之棉被引燃必肇因於外在熱源，此為依據一般經驗法
    則而無需專業知識即可得知之事實，鑑定人之鑑定既無法確
    定本件電纜起火原因，則於法律判斷上即灰任何意義；鑑定
    人之鑑定人顯無法確定焊渣溫度降低時間，此部分之專業知
    識又顯非屬鑑定人之專業領域，而焊渣溫度降低速度又涉及
    本件電纜起火原因，從而該鑑定報告即有該部分之瑕疵，自
    不作為判斷之依據；況系爭電纜如係焊查引起，於集水井上
    方施工之易弘企業人員當可發現此一悶燒之煙霧，故依鑑定
    人之意見應可排除焊渣落引燃棉被之可能；且就該鑑定報告
    之內容言，就棉被悶燒之原因，其認為依現場遺留之渣及煙
    蒂，可能引起棉被悶燒之原因有焊渣掉落及丟棄煙蒂引燃二
    者，惟究係何一原因引起棉被悶燒，該鑑定報告顯未能肯認
    原因為，僅係「推測」棉被引燃之可能原因；該鑑定報告復
    以不銹鋼管焊接掉落之焊渣，應涵蓋電纜線鋪蓋棉被之範圍
    ，故推論為可能是焊渣引燃棉被，惟燒燬之電纜下方為排水
    道，本有積水，採樣之焊渣為抽乾積水後取得，故縱其分佈
    於鋪蓋棉被之，亦或可能為水流帶動所致；另鑑定人對於煙
    蒂可能性之排除過於主觀，並欠缺合理之說明，依現場可由
    通風口輕易進出情形，顯示「煙蒂」造成可能性甚高，最後
    該鑑定未證明焊渣如何掉落於偏移之棉被上，又未能證明焊
    渣如何落入不銹鋼管內並仍有火花足以引燃棉被，鑑定報告
    顯示焊渣成分大多含鐵，且未與現場不銹鋼管比對材質是否
    相符，其鑑定報顯欠缺合理性及客觀性等，惟鑑定人庚○○○○就本件電纜燒燬之原因業已於前開定報告中詳為說明，
    且於本院審時復以口頭方式，說明其鑑定之流程及其判斷所
    得之結論，被告建智公司前該質疑，鑑定人已在報告及本院
    審理中加以說明，是以被告建智公司此部分之質疑，並無法
    推翻鑑定人前該鑑定之判斷。
  (5)況而被告建智公司之工地人員係於94年1月10日發現受損電
    纜遭燒毀，該等人員確於前一日即94年1月9日施作不銹鋼管
    之焊接工程，亦有卷附工程日報可稽，而製作施工日報表之
    證人乙○○在本院審理中亦證稱，當天施工內容是鋼管焊燒
    ，地點是在地上，當時沒有看到其他廠商施工 (本院96年6
    月24日言詞辯論筆錄)，在場施工之證人癸○○在本院辯論
    時亦證稱，其係被告建智公司之員工，在系爭工程負責焊接
    工程，他是在上面做，現場有怪手、監工，己○○是與其同
    公司 (被告建智公司之員工)等，顯見在系爭電纜發生燒燬
    前，有前該集水井工程在施工，且施工之內容係焊接工程，
    所產生的是高溫之焊渣，兩焊接物中間有復有一定的空間，
    兩個接點中間既有縫隙，一定有焊渣掉落，不銹鋼的管路內
    外，都會有焊渣掉落，足證受損電纜之燒毀原因，係因被告
    建智公司所承攬之集水井工程施作系爭工程時，於受損電纜
    上覆蓋棉被，並於其上方進行不銹鋼管電焊工作，焊渣掉落
    於覆蓋之棉被上，引燃棉被悶燒所致，被告建智公司、王文
    龍即易弘企業社主張該電纜起火原因與該集水平工程無關，
    自無可採。
  2.系爭電纜遭燒燬與被告子○○、辛○○之行為有因果關係，
    理由如次：
  (1)「民法第184條第2項前段之規定，違反保護他人之法律，致
    生損害於他人者，負賠償責任。所謂違反保護他人之法律者
    ，係指以保護他人為目的之法律，亦即一般防止妨害他人權
    益或禁止侵害他人權益之法律而言。建築改良物為土地改良
    物之一，為具高價值之不動產，其興建、使用應依法管理（
    土地法第5條、第161條、建築法第1條、第28條參照），倘
    於興建時有設計缺失、未按規定施工，或偷工減料情事，即
    足以影響建築改良物本身之使用及其價值。關於建築改良物
    之興建，建築法第39條規定：「起造人應依照核定工程圖樣
    及說明書施工；如於興工前或施工中變更設計時，仍應依照
    本法申請辦理。」，準此，建築法就起造人所為規範，自為
    保護他人為目的之法律，即應負誠實履行義務，不得違反，
    如有違反而造成建築改良物之損害，對建築改良物所有人，
    難謂毋庸負損害賠償責任。且此之所謂損害，不以人身之損
    害為限，亦包括建築改良物應有價值之財產損害在內。」最
    高法院95年友台上字第1174號判決著有明文。
  (2)復依建築法第63條規定：「建築物施工場所，應有維護安全
    、防範危險及預防火災之適當設備或措施」，揆其文義，係
    在於避免建築物施工人員有違反維護安全、防範危險及預防
    火災之作業規定而侵害他人之生命及財產權利之行為，參照
    前揭最高法院判決意旨，建築法第63條之規定，應屬民法第
    184條第2項保護他人之法律。
  (3)被告子○○為該揭集水井工程之工地負責人，被告辛○○為
    系爭工程之工安衛生管理員，均為對於系爭工程施工時，就
    施工安全負有注意義務之人，而該工程既係使可能產生溫之
    焊渣，依前該建築法第63條之規定，該工程施工時，應注意
    有預防火災之適當設備或措施，其二人於負責及監督系爭工
    程之不銹鋼管焊接工作時，竟疏於注意，未於該焊接工程施
    工時注意焊渣是否掉落於鋪設於電纜之棉被上，復於施工後
    ，未將該棉被取走，肇致前開火災，顯違反上述建築法第63
    條規定，未為預防火災之適當設備或措施，致焊接不銹鋼管
    之焊渣掉落於鋪設於電纜之棉被上，致該棉被悶燒，發生系
    爭火災使原告之電纜受損，被告子○○及辛○○違反上述注
    意義務，違反保護他人之法律，致原告受有損害，依民法第
    184條第2項規定，其二人應推定有過失。
  (4)按「所謂之相當因果關係，係指依經驗法則，綜合行為當時
    所存在之一切事實，為客觀之事後審查，在一般情形上，有
    此環境、有此行為之同一條件，足以發生同一之結果者，該
    條件即為發生結果之相當條件，其行為與結果為有相當之因
    果關係。反之，若在一般情形上，有此同一條件存在，依客
    觀之審查，不必皆發生此結果，該條件與結果尚非相當，而
    僅屬偶發之事實，其行為與結果間即難認為有相當因果關係
    。」有最高法院96年度台上字第2032號判決意旨可參。被告
    子○○、辛○○就本件系爭火災之發生既有過失，而該電纜
    復因該火災而燒燬，是以系爭火災與被告子○○、辛○○之
    行為，依前該最高法院判決要旨，即有相當因果關係存在。
(二)、被告子○○是否為被告建智營造有限公司之員工？
  1.按民法第188條第1項所謂受僱人，不限於僱傭契約所稱之受
    僱人，凡客觀上被他人使用為之服務勞務而受其監督者均係
    受僱人，最高法院著有57年台上字第1663號判例要旨可參。
    另最高法院92年度台上字第2680號判決亦認「按民法第188
    條僱用人責任之規定，係為保護被害人而設。故該條所謂之
    受僱人，非僅限於僱傭契約所稱受有報酬之受僱人，凡客觀
    上被他人使用為之服勞務而受其監督者，均屬之。」，同院
    94年度台上字第2243號判決認「按在客觀上為他人所使用，
    從事一定之事務，而受其監督者，不問有無契約關係或報酬
    ，及名稱為何，均屬民法第188條之受僱人。」同院97年度
    台上字第1086號判決理由載稱：「上訴人乙○○既多次有空
    即幫忙上訴人丙○○駕駛小貨車送貨，且肇事時係為丙○○
    駕駛小貨車載送金紙予客戶，在客觀上確為丙○○使用從事
    一定之事務而受監督，不問其與丙○○有無僱傭契約關係或
    報酬，自仍屬民法第188條規定之受僱人。」
  2.復按稱僱傭者，謂當事人約定，一方於一定或不定之期限內
    為他方服務，他方給付報酬之契約，民法第482條定有明文
    。查本件參加人台電中施處95年6月14日陳報狀證據3被告建
    智公司所提報其承攬系爭工程之「中區施工處承包廠商工地
    及測量負責人資歷表」，記載被告子○○為「本廠（公司）
    派駐工地負責人」，亦即記載被告子○○為被告建智公司承
    攬系爭工程之「工地負責人」。同上陳報狀證據4被告建智
    公司所提之系爭工程「勞工安全衛生單位（人員）設置（變
    更）報備書」，其「事業單位組織系統圖」欄之圖示，表明
    「工地負責人子○○」於「公司負責人甲○○」之下，受甲○○之監督、指揮。同上陳報狀證據4系爭工程「承攬商工
    作安全衛生守則」簽名欄，其中「承商工地負責人」欄由被
    告子○○簽名，「承商及負責人名稱」欄則為被告建智公司
    及其負責人甲○○簽名。同上陳報狀證據5之系爭工程「開
    工前安全衛生協調會紀錄」第1頁「承攬商名稱」欄，由被
    告建智公司簽章，第7頁「承攬商工地負責人」由被告子○○簽名。原告所提台電中施處系爭工程「共同作業協議組織
    協議書」第1頁記載「承攬廠商建智營造有限公司，工地負
    責人：子○○（簽名）」、「協力廠商：易弘企業社，工地
    負責人：王文龍（簽名）」、「工作場所負責人由乙方建智
    營造有限公司負責。工作場所負責人：子○○（簽名）負責
    。」（參原告所提94年10月5日準備書狀證物8），原告所提
    系爭工程之「工程日報」（監工日報）記載，承包商為被告
    建智公司，工地負責人為被告子○○（原告94年10月5日準
    備書狀證物9）。參以勞工保險局95年9月4日保承資字第095
    10306910號函檢附子○○投保資料表所示，子○○於93年10
    月22日至94年8月25日由被告建智公司投保每月薪資18,300
    元，足見94年1月9日本件事故發生時，被告子○○不僅由被
    告建智公司給付報酬，並為建智公司服勞務，擔任系爭工程
    之工地負責人，而受被告建智公司之指揮監督，是以依前該
    民法第482條之規定，子○○確為被告建智公司之員工。
  3.況民法第188條所稱之受僱人，依前開最高法院判例見解，
    應從寬解釋，不以事實上有僱傭契約者為限。凡客觀上被他
    人使用為之服勞務而受其監督者，均係受僱人。亦即依一般
    社會觀念，認其人係被他人使用為之服務而受其監督之客觀
    事實存在，即應認其人為該他人之受僱人。至於該他人之主
    觀認識如何，要非所問。查基於前揭系爭工程之文書證物記
    載內容，足可證明被告子○○及被告建智公司均已一致對外
    明白表示：被告子○○為被告建智公司服務，受被告建智公
    司之監督，以從事系爭工程之施作。揆諸上述最高法院判例
    要旨及判決理由，被告子○○為被告建智公司承攬施作系爭
    工程之受僱人無疑。
  4.是以被告建智公司、王文龍即易弘企業社、子○○均一再堅
    稱被告子○○並不是被告建智公司之員工，係易弘企業社之
    員工，與事實不符，自無可採。
(三)、被告建智有限公司就前述火災是否有過失？
    被告建智公司之受僱人子○○、辛○○、癸○○於本件負過
    失責任，建智公司依民法第188條第1項之規定，應同負過失
    責任：
  1.系爭火災係因被告子○○及辛○○負責施作系爭工程之過失
    而發生，與其二人過失行為有因果關係存在，如述說明。而
    被告子○○及辛○○均為被告建智公司承攬施作系爭工程之
    受僱人。則依民法第188條第1項前段規定：「受僱人因執行
    職務，不法侵害他人權利者，由僱用人與行為人連帶負損害
    賠償責任。」被告建智公司對於系爭火災之發生，亦應就其
    選任被告子○○及辛○○擔任系爭工程之工地負責人及工安
    衛生管理員，及監督該二人執行職務，負有過失責任。
  2.證人癸○○於本院辯論時證稱其為被告建智公司之職員，並
    證稱伊負責系爭工程之焊接工作（本院96年6月27日言詞辯
    論筆錄第5頁）。被告建智公司雖主張癸○○係受僱於易弘
    企業社，並提出郵政存簿儲金簿欲證明證人癸○○之薪資係
    由易弘企業社所給付，然該被證十為訴外人潘任軒之存簿，
    且其中僅有一筆10萬元款項於93年9月27日由易弘企業社匯
    入，匯款日期與一般薪資係於每月5日或10日給付顯不相同
    ，而該存簿之交易明細於93年6、7、8月均無任何易弘企業
    社匯入之款項，該存簿實無由證明癸○○乃受僱於易弘企業
    社。況系爭工程不銹鋼管電焊工作係於94年1月9日進行，有
    工作日報表可稽（證物9第3頁），上述郵政存簿儲金簿之匯
    款日期93年9月27日，尚難認與系爭工程之電焊工作有關。
    況依前開最高法院判例 (57年友台上字第1663號)關於民法
    第188條所稱受僱人，凡客觀上被他人使用為之服務勞務而
    受其監督者均係受僱人，準此，癸○○既受僱於被告建智公
    司，且負責焊接工作，則其因焊接不慎致燒毀系爭電纜，依
    上開民法第188條第1項規定，被告建智公司亦應對原告之損
    害負過失賠償責任。
(四)、被告王文龍即易弘企業社就前述火災是否有過失？
    原告雖另主張被告王文龍即易弘企業社就前火災亦應負過失
    之責，其理由係認被告王文龍既係與被告建智公司係共同施
    作之廠商，依民法第185條之規定，自應共負過失責任，惟
    查，原告既主張被告子○○、辛○○及在施工之癸○○均係
    被告建智公司之員工，則系爭火災發生時，被告王文龍即易
    弘企業社即無任何員工在系爭集水井工程施工，自難認被告
    王文龍即易弘企業社就系爭火災之發生有何過失責任，原告
    此部分之主張並無足採，原告王文龍即易弘企業社主張就系
    爭工程並無過失責任乙節，應可採信。
(五)、台北市電機技師公會之鑑定報告是否有證據能力？
    被告建智公司主張就系前述燒燬電纜修復長度及所需費用之
    鑑定人台北市電技師公會本身並無對商壓電纜之測試專業機
    器及設備，故就待證事事項，實無鑑定能力，且於鑑定時對
    原告公司多所偏頗，對被告建智公司提出之多項意見均拒絕
    紀錄，此外鑑定內容大量引用原告公司所提供之資料，喪失
    鑑定機關所應有之超然、公正、客觀立場，且被告建智公司
    已質疑其專業能力，並不同意由其作本件鑑定，故就台北市
    電機技師公會之鑑定報告，應無證據能力等語，惟查：
  1.按電機技師之執圍，係「從事電機設備之規劃、設計、監造
    、研究、分析、試驗、評價、鑑定、製造、安裝、保養、修
    護、檢驗及計劃管理業務 (本院卷五71頁)，而本件委託台
    北市機技師公會鑑定事項，係前述電纜修燒燬後，如鋪設新
    電纜所需之費用，並不在於判斷該燒燬之電纜是否尚可使用
    ，是以就該定事項，對照前開電機技師之業務範圍，台北市
    機技師公會就該鑑定事項，應有鑑定所需之專業能力，被告
    建智公司主張鑑定人台北市電機技師公會並無專業能力，自
    無可採。
  2.至被告建智公司主張，鑑定人台北市電機技師公會於鑑定時
    ，偏頗原告公司，喪失鑑定人應公正、客觀的立場，惟被告
    建智公司此部分主張，未舉證以實其說，尚難僅以被告建智
    公司片面主張，即認鑑定人台北市鑑定技師公會對原告有所
    偏頗。
  3.況本院就該燒燬之電纜工程之回復費用決定委請鑑定人台北
    市電機技師公會鑑定時，原告開始時並未表示反對意見 (本
    院卷五122頁)，並要求鑑定人台北市電機技師公會同時鑑，
    該燒燬電纜之性能、可否原物修復等事項 (本院卷五129頁)
    ，要求鑑定人台北市電機技師公會加以鑑定，經該鑑定告知
    就該部分無法鑑定時，被告建智公司即稱該鑑定人台北市電
    機技師公會不具鑑定專業能力，鑑定人台北市電機技師公會
    就被告建智公司要求鑑定事項無法鑑定，適足以表示鑑定人
    台北市電機技師公會就其所不具專業之事項拒絕鑑定之立場
    ，就該燒燬電纜如重新鋪設所需費用之估算，顯在該鑑定人
    之專業範圍內。
  4.綜合前開說明，被告建智公司主張鑑定人台北市電機技師公
    會就前開鑑定不具專業能力，故該鑑定報告無證據能力，並
    無可採。
(五)、原告因前述火災所受之損害為何？系爭五條電纜是否已達不
    堪使用？
    就前開電纜經燒燬後，原告所受之損害部分，原告主張因該
    電纜經燒燬後，台電中區處自願驗收，故原告所受之損害應
    以該抽換新電纜所需之費用計算，而被告建智公司、王文龍
    等則主張受燒燬之電纜僅係一小部分，將抽換電纜所需費用
    全部列為原告所受損害並不合理等語，就前開火災所造成之
    損害，本院判斷如下：
  1.原告損害應為經燒燬之電纜重新鋪設所需之費用：
  (1)按政府採購法第72條1項前段規定：「機關辦理驗收時，應
    製作記錄，由參加人員會同簽認。驗收結果與契約、圖說、
    貨樣規定不符者，應通知廠商限期改善、拆除、重作、退貨
    或換貨。」本件系爭燒損之電纜為台灣中施處依政府採購法
    向原告定作之工程，屬公共工程，並為供應新竹科學工業園
    區用電之重要電纜線路，其品質需達到30年穩定供電而無任
    何疑慮之程度；該電纜於燒損前並已完成前階段各項設計、
    材料及製造、檢驗，為舖設完成等待進行「竣工試驗」之「
    新品」，此見原告及台電之工程契約第19、20、30條（第10
    、11、17、18頁）、契約附件三、特訂條款（D- 1/3頁）項
    次2本工作說明之L.檢驗及測試規定（00AAA-2-13/22至
    00AAA-2-18/22頁）可知（原告證物63）。且台電不願違背
    上述政府採購法令規定及契約約定驗收、受領已被燒損之電
    纜，原告於客觀上自不可能以該被燒損之電纜交付台電。另
    依台電核定之設計圖面要求（原告證物64），系爭電纜燒損
    處（即MB直井處）為無接點之設計，台電亦不同意原告違背
    政府採購法令及契約、製造規範等，以截斷燒損處改以接續
    匣連接或原物修補之方式修繕電纜，原告自不可能擅自以上
    述截斷、連結或原物修補之方式修繕系爭電纜。且系爭電纜
    受損後，台電相關部門人員於94年1月13日討論決議要求原
    告需將受損處往南、北延伸之最近二個連接點間之電纜全數
    拆除換新（原告證物65），94年3月4日會議結論再次確認需
    全數更換（原告證物66），並已由原告兩次報請台電核備全
    數更換之修復計劃（原告證物67、68、69、70）。
  (2)而證人即台電負責修復工程之人員丙○○分隊長，亦於本院
    證稱：「後面還有一座龍山變電所未完工…電纜部分可以做
    的部分已經完成，要等變電所的時程，當時12日會勘要呈報
    修復方式，我也負責執行修復的方式，是設計部門、土木等
    各部門會議的結論，我有參與。我們沒有想到其他的修復方
    式，希望依契約執行，燒毀的電纜要全部換新。」（96年6
    月27日言詞辯論筆錄第7頁）。
  (3)況該電纜燒燬之情況，依本院94年度全字第10號保全證據卷
    附勘驗筆錄記載：「勘驗地點.... 經打開人孔蓋進入地下
    約三公尺處，有一平台可供站立，站在平台左右兩側各有一
    條向上下延伸之排水管，站在平台往下看．．．左右兩側各
    有四層電纜線往下延伸，將左側棉被掀開，電纜線有焦黑情
    形.... 經現場測量第一層焦黑電纜線共245㎝，寬約40 ㎝
    ，第二層燒毀電纜線為右側與中側…」，並有該卷所附NO.
    1899編號12.、13.、14.、15.、16.及NO.1900編號6.、7.、
    8.之電纜燒毀照片附在保全證據卷可稽。次依兩造會同參加
    人台電中施處於94年1月12日簽認之會勘紀錄「內容：二、
    」載明：「MB人孔因前開因素損毀新竹～龍山紅線五條電纜
    線（R'、S'、T'、R、T相）初步勘查後發現電纜外被覆嚴重
    燒毀，恐傷及電纜內部結構（詳附照片），為顧及供電安全
    ，應抽換更新。」（原告起訴狀證2）。可見遭前開火災燒
    燬之該5條電纜外被覆嚴重燒毀，台電中施處恐傷及電纜內
    部結構，應抽換更新，應係認係適當。
  (4)被告建智公司主張該燒燬之電纜占全部電纜之一小部分，不
    應將全部抽換，重新鋪設，該主張未考量系爭電纜鋪設工程
    之特性及系爭工程之電纜不能隨意切割接線修復，故該主張
    自難採信。
  2.原告受損電纜回復原狀之費用，鑑定人台北市電機技師公會
    鑑定結果，該鑑定報告書附卷外可參，金額如下：
  (1)原電纜拆除、抽出原洞道費用：
    電纜收線作業 (含拆除氣封刑電纜終端匣與絕緣電纜接續
      匣，及受損電纜拆除、抽出原洞道)及其他費用：
    (甲)施工工資，須159人日次，每人日3,000元 (以平均單價計算)
      ，合計477,000元。
    (乙)吊車，每車每日15,000元 (以平均單價計算)，須5車次，共
      75,000元。
    (丙)工程車，每車每日4,000元 (以平均單價計算)，須42車次，共
      168,000元。
    (乙)自用車，每車每日1,000元 (以平均單價計算)，須8車次，共
      8,000元。
      合計：728,000元
    工程安全衛生、管理利潤、品管、環保及保險等費用 (
      金額的6%)：43,680元。
    營業稅(即加上合計金額的5%)：38,584元。
    此部分金額合計810,264元
  (2)重新製造及鋪設、連接新電纜之費用 (含材料、設備、工資
    、各雜項支出等費用)，經鑑定人台北市電機技師公會估算
    如下：
    工程材料費用：00000000元。
    (甲)161KV2000mm交連PE電纜，2409公尺，每公尺5496元，共
      00000000元。
    (乙)氣封型電纜終端匣，5組，每組202132元，合計0000000元
      。
    (丙)絕緣電纜接續匣，5組，每組297248元，合計0000000元。
    電纜延放費用 (含安裝氣封型電纜終端匣與絕緣電纜接續
      匣，及重鋪設、連接新電纜之費用)及其他費用：
      1,061,000 元。
    (甲)施工工資，須244人日次，每人日3,000元 (以平均單價計
      算)，合計732,000元。
    (乙)吊車，每車每日15,000元 (以平均單價計算)，須5車次，
      共75,000元。
    (丙)工程車，每車每日4,000元 (以平均單價計算)，須60車次
      ，共2401,000元。
    (乙)自用車，每車每日1,000元 (以平均單價計算)，須14車次
      ，共14,000元。
    技師指導安裝服務費用：每人日25,668元，須8人日次力
      ，合計205,344元。
    工程安全衛生、管理利潤、品管、環保及保險等費用 (
      ＋＋金額的6%)：1,020,186元。
    營業稅(即至合計金額的5%)：901,165元。
    此項金額合計00000000元。
  (3)另就前開經燒燬之電纜線之殘餘價值，經鑑定人台北市電機
    技師公會計算結果認前開電纜每公尺約有銅20.616公斤，而
    國內棄電纜價格約為銅價的8成，而94年4月15日銅的現金價
    為每公噸3330美元，當時匯率為一美元新台幣31.669元，是
    以每公斤銅約為105.6元新台幣。而受損電纜長度約為
    2110.2公尺，故就該受損電纜之殘餘價值為2110.2公尺×
    20.616公斤/公尺×105.6元/公斤×80%＝3,675,208元。
  3.被告建智公司就鑑定人之鑑定結果提出下列主張，本院判斷
    如下：
  (1)就前開台北市電機技師公會鑑定報告書，關於工資、車輛費
    用之計算，均係以「平均單價估之」，被告建智公司主張該
    部分之估價，並無依據，惟台北市電機技師公會既係專業鑑
    定構，其就專業施工所需之人員薪資、車輛費用之判斷，係
    依其專業經所為之估價，被告建智公司此部分之主張並無可
    採。
  (2)被告建智公司主張，前述計算均加上利潤及營業稅，不啻使
    原告獲取雙重利益，惟營業稅部分，原告為回復前開遭火災
    影響，不論係重新生產電纜或重新鳩工施作均係有營業行為
    ，而該部分之營業行為亦應繳納營業稅，故鑑定人台北市電
    機技師公會計算時加上營業稅，並無不合理之處。至被告建
    智公司主張前開鑑定計算之金尚加上利潤，使原告獲取雙重
    利潤，惟就該部分，在台北市電機技師公會鑑定報告書中並
    無利潤之記載，被告建智公司就此部分主張復未舉證說明，
    自難採信。
  (3)就受損電纜線之長度部分，被告建智公司主張該受損電纜長
    度之估算不合理，惟查：
  有關鑑定事項受損電纜兩個設計連接點間之電纜（共5條）
    舖設長度，及若為舖設上述電纜所需，其包含生產損耗及檢
    驗損耗之電纜總長度為何部分，經鑑定人於97年2月29日至
    原告公司現場會勘所量得燒損電纜之總長度約為2110.2M ；
    復於97年3月28日至新竹市○○路○段與園區○路○○路口
    下方之涵洞現場會勘所量得重新舖設電纜之總長度約為
    2121.13M；再參考97年3月28日會勘時台電所提供電纜燒毀
    前已施作完成各項之長度統計表，其舖設總長度為2106.5M
    。以上述三個電纜舖設總長度數據平均值計算其舖設長度為
    2112.61M。另加計生產耗損及檢驗耗損之電纜，其總長度應
    為2409M（鑑定報告書第12至14頁）。而上開鑑定事項既為
    舖設電纜所需包含生產及檢驗損耗之總長度（即原告因電纜
    受損須重新製造、舖設電纜所需之長度），則除計算設計連
    接點間之電纜長度外，本應加計生產及檢驗所生損耗之電纜
    長度；而設計連接點間之電纜長度以各次會勘實際鋪設長度
    之平均值計算，堪稱合理可採信。被告建智公司主張計算電
    纜總長度應僅以受損電纜之長度及台電公司提供之舖設長度
    為主、鑑定書以平均值加計生產及檢驗耗損作為計算之基準
    違反不當得利禁止原則，並無可採。
  有關生產損耗部分，上開鑑定報告書認：「本案重新舖設電
    纜之總長度約2112.61M，遠小於台電公司92、93及94年度採
    購本案同型電纜每標之長度為75000M至95000M不等。為避免
    誤差太大，故向其他電纜製造廠商詢問，其生產損耗長度約
    在120M至200M左右，取其平均值作為本案之生產損耗長度，
    即約為（120M+200M）/2=160M。」（鑑定報告書第13頁）。
    且經查各家電纜廠商生產本件「地下輸電線用161KV交連PE
    電纜」，其生產機械自開機至最適於製造之狀態，均需經過
    一段時間，其生產時發生相當之材料損耗情形，事所必然。
    上述鑑定報告書所載生產損耗之內容，合乎實情。又，有關
    檢驗損耗部分，鑑定報告書亦已敘明：「依據附件D之『地
    下輸電線用161KV交連PE電纜器材規範編號：
    TSCD-165-02B 』之表26至表29所示，檢驗損耗包括成品抽
    樣檢驗試驗長度及成品指定檢驗試驗長度兩種：…」，並據
    以算出重新製造、舖設本件受損電纜之檢驗損耗長度（鑑定
    報告書第13至14 頁），鑑定報告書並附有上開台電公司器
    材規範之表26至表29可稽（鑑定報告書第63至67頁），而受
    損之電纜既屬未經台電「竣工驗收」之採購電纜，原告重新
    製造及舖設受損電纜前，自均需重新報請台電公司核備製造
    及檢驗之進度表（原告所提之證物67至證物70），並由台電
    公司依上述器材規範重新進行各項製造及舖設之檢驗，其有
    檢驗耗損之電纜，事屬當然。上述鑑定報告所載檢驗耗損之
    內容，自為事實。
  本件鑑定機關所鑑定者既為重新製造及舖設台電所採購受損
    電纜之長度，自當據實計算設計連結點間受損電纜之長度及
    生產、檢驗損耗之長度，始符合實情，被告主張生產損耗及
    檢驗損耗為電纜製造販賣商應自負之風險成本、生產損耗及
    製造損耗之費用非回復原狀所必要費用，並無可採。
  是以鑑定人台北電機技師公會就前開材料之估算中電纜之長
    度為2,409公尺，應可採信。
  (4)至於系爭燒損電纜之殘餘價值為何？被告建智公司則主張該
    電纜之殘餘價值已超過原告重新鋪設所需費用之損害，至前
    開鑑定報係認其殘餘價值為3,675,208元，應以該鑑定報告
    意見較可採，理由如次；
  台北市電機技師公會就該電纜之殘餘價值，詳細說明其計算
    之依據，係以廢電纜計價。而被告建智公司主張國際市場之
    銅價係純銅之價格，二者計算之基準點、時間點均不同。
  況如依被告建智公司之主張該批遭燒燬之電纜之價格超過原
    告重新鋪設需之費用，原告可能因而獲利，則原告主以被告
    建智主張之價格將該電纜出售被告建智公司，復為被告建智
    公司所拒，顯見被告建智公司此部分之主張顯屬無據。
  4.綜合前開說明，鑑定台北市電機技師公會就前開鑑定報告中
    就原告前開工程，遭本件火災影響，致須重新製造、施作所
    需之費用及電纜之殘餘價值之估算應可採。是以原告因該火
    災所受之損害，應係原電纜拆除、抽出原洞道之費用加上重
    新製造及鋪設、連接新電纜之費用，扣除電纜之殘餘價值，
    即810,264＋18,924,459－3,675,208＝16,059,515
柒、合前開說明，即原告依民法第184條第2項、第188條第1項要
    求被告建智公司、子○○、辛○○連帶給付原告16,059,515
    元及被告建智公司自起訴狀繕本送達翌日即94年6月15日起
    ，被告子○○、辛○○追加起訴狀繕本送達翌日即95年4月
    18 日起，均至清償日止，均按年息百分之五計算之利息，
    即有理由，應予准許，逾該數額部分，於法即屬無據，應予
    駁回；另原告請求被告王文龍即易弘企業社給付如聲明述款
    項部分，因被告王文龍即易弘企業社就原告前開損害，尚難
    認有過失，就該部分主無理由，亦應予駁回。原告勝訴部分
    及被告建智公司就其敗訴部分，分別敘明願供擔保請求宣告
    假執行及免假執行，爰分別審酌相當金額准許之。至原告敗
    訴部分，其假執行之聲請，亦失所附麗，併予駁回。
捌、至兩造其之攻擊或防禦方法及證據，經本院斟酌後，認均不
    足以影響本判決之結果，自無逐一詳予論駁之必要，併此敘
    明。
玖、結論：原告之訴為一部有理由，一部無理由，依民事訴訟法
    第385條第1項前段、第79條、第85條第2項、第390條第2項
    、第392條第2項判決如主文。
中    華    民    國    97    年    11    月    28    日
                  民事第一庭    法  官  王銘勇
以上正本係照原本作成。
如對本判決上訴，須於判決送達後20日內向本院提出上訴狀。
中    華    民    國    97    年    11    月    28    日
                                書記官  曾秀貞


司法院資訊處製作；財團法人民間司法改革基金會備份。
